---
title: "Activité, emploi, chômage, et contraintes d'emploi."
subtitle: "Résultats détaillés de l’Enquête Emploi de l’Insee au 2e trimestre 2023"
author: "@statjunior"
date: "`r format(Sys.time(), '%d %B %Y')`"
output:
  pdf_document:
    latex_engine: xelatex
    template: eisvogel.tex
    keep_tex: true
titlepage: true
titlepage-color: "F48020"
titlepage-text-color: "FFFFFF"
disable-header-and-footer: true
logo: "logo.pdf"
logo-width: 200
lang: fr-FR
---

```{r setup, include=FALSE}
knitr::opts_chunk$set(echo = FALSE)
knitr::opts_chunk$set(warning = FALSE)
knitr::opts_chunk$set(message = FALSE)
list(rm=ls())
library(insee)
library(plyr)
library(dplyr)
library(ggplot2)
library(readxl) 
library(writexl)
library(tsibble)
library(tibble)
library(janitor)
library(tsbox)
library(knitr)
library(tempdisagg)
library(labelled)
library(stringr)
library(Hmisc)
library(hrbrthemes)
library(lubridate)
library(conflicted)
library(base)
library(tidyr)
library(cowplot)
library(plotly)
library(lubridate)
conflict_prefer("rename", "dplyr")
conflict_prefer("filter", "dplyr")
conflict_prefer("mutate", "dplyr")
conflict_prefer("arrange", "dplyr")
conflict_prefer("replace", "dplyr")
conflict_prefer("lag", "dplyr")
conflict_prefer("summarise", "dplyr")
conflict_prefer("relocate", "dplyr")
conflict_prefer("select", "dplyr")

####Paramètre à fixer 
last_point <- "2e trimestre 2023"

setwd <- setwd("C:/Users/gasto/Documents/GitHub/Statjunior/Marché du travail et chômage/")

```

# Présentation

Ce rapport *Rmarkdwon* synthétise les résultats de l'Enquête Emploi sur les grands indicateurs du marché du travail. Le pas des graphiques est trimestriel. Le dernier point connu est le `r last_point`. 

Le rapport détaille les taux d'emploi ainsi que les taux d'activité par genre et par tranche d'âge. 

Les taux d'emploi sont différenciés en fonction de la durée du contrat de travail (temps complet, temps partiel, et synthèse du taux d'emploi en équivalent temps plein). 

La contribution des CDD et de l'intérim, ainsi que du sous-emploi est aussi présentée.

On présente également le nombre d'heures moyen hebdomadaire par emploi. 

Enfin, le rapport détaille les différentes catégories de contraintes d'emploi exprimées par les enquêtés. D'une part, les chômeurs au sens du BIT, et d'autre part les personnes dans le halo du chômage ou en situation de sous-emploi contraint. Pour cette dernière partie, le rapport présente à la fois les résultats en taux et en valeur absolue (nombre de personnes concernées). 

Le rapport se conclut avec une confrontation des différentes sources des demandeurs d'emploi, à savoir les données administratives de Pôle Emploi présentées dans ce rapport avec les données d'enquête de l'Insee (mesurant le chômage BIT). On présente pour chaque trimestre l'écart entre le nombre de catégories A à Pôle Emploi et le nombre de chômeurs BIT mesurés par l'Insee. 

Les graphiques peuvent être interprétés de manière structurelle (évolutions sur longue période du taux d'emploi des femmes ou des seniors par exemple), ou bien de manière conjoncturelle (variations d'un indicateur d'un trimestre à l'autre).

Ce rapport a été compilé automatiquement avec le logiciel ``R``, le `r format(Sys.time(), '%d %B %Y à %H heures et %M minutes')`. Les potentielles erreurs présentes dans ce document relèvent uniquement de la responsabilité de Statjunior.

Le code source permettant de générer ce document est disponible sur Git [en cliquant ici](https://github.com/statjunior/Statjunior/blob/main/March%C3%A9%20du%20travail%20et%20ch%C3%B4mage/).

```{r, echo=FALSE, message=FALSE, results='hide'}
list_emploi_bit = 
  get_idbank_list("EMPLOI-BIT-TRIM") %>% 
  filter(NATURE == "TAUX") %>% 
  filter(INDICATEUR_label_fr == "Taux d'emploi" | 
         INDICATEUR_label_fr == "Taux d'activité" | 
         INDICATEUR_label_fr == "Taux d'emploi à temps complet" |
         INDICATEUR_label_fr == "Taux d'emploi à temps partiel" |
         INDICATEUR_label_fr == "Taux d'emploi en CDD ou intérim" |
        INDICATEUR_label_fr =="Taux d'emploi en CDI" |
        INDICATEUR_label_fr =="Taux d'emploi en équivalent temps plein" |
        INDICATEUR_label_fr =="Taux de personnes en situation de sous-emploi")

idbank_emploi_bit= list_emploi_bit%>% pull(idbank)

try_emploi_bit = 
  get_insee_idbank(idbank_emploi_bit) %>% 
  split_title() %>% 
  filter(OBS_STATUS == "A") %>% 
  filter(DATE == max(DATE)) %>% 
  pull(IDBANK)

emploi_bit = 
  get_insee_idbank(try_emploi_bit) %>% 
  split_title() %>% 
  filter(OBS_STATUS == "A") 

emploi_bit <- emploi_bit |>
  mutate(TITLE_FR2 = ifelse(IDBANK == "010605845", 
                             "Ensemble", TITLE_FR2)) |>
  mutate(TITLE_FR3 = ifelse(IDBANK == "010605845", 
                             "France hors Mayotte", TITLE_FR3)) |>
  mutate(TITLE_FR4 = ifelse(is.na(TITLE_FR4), "Données CVS", TITLE_FR4)) |>
  mutate(age = str_extract(TITLE_FR2, "\\d{1,2} à \\d{1,2} ans")) |>
  mutate(age = ifelse(TITLE_FR2 =="Ensemble des 50 ans ou plus", "50 ans ou plus", age)) |>
  mutate(sexe = if_else(str_detect(TITLE_FR2, "Femmes"), "Femmes", "")) |>
  mutate(sexe = if_else(str_detect(TITLE_FR2, "Hommes"), "Hommes", sexe)) |> 
  mutate(sexe = if_else(str_detect(TITLE_FR2, "Ensemble"), "Ensemble", sexe)) |> 
  mutate(sexe = if_else(str_detect(TITLE_FR2, "Total"), "Ensemble", sexe)) |>
  mutate(age = ifelse(is.na(age), "Ensemble", age)) |>
  mutate(TITLE_FR1 = case_when(
    TITLE_FR1 =="Personnes actives (taux d'activité) au sens du BIT"~"Taux d'activité (BIT)", 
    TITLE_FR1 =="Taux des personnes en situation de sous-emploi"~"Taux de sous-emploi",
      TITLE_FR1 =="Taux d'emploi en équivalent temps plein au sens du BIT"~"Taux d'emploi en EQTP",
      TITLE_FR1 =="Taux d'emploi en contrat à durée indéterminée (CDI) au sens du BIT"~"Taux d'emploi en CDI",
      TITLE_FR1 =="Taux d'emploi en contrat à durée déterminée (CDD) ou intérim au sens du BIT"~"Taux d'emploi en CDD ou intérim",
      TITLE_FR1 =="Taux d'emploi à temps partiel au sens du BIT"~"Taux d'emploi à temps partiel",
    TITLE_FR1 =="Taux d'emploi à temps complet au sens du BIT"~"Taux d'emploi à temps complet",
    TITLE_FR1 =="Personnes en emploi (taux d'emploi) au sens du BIT"~"Taux d'emploi (BIT)"
    ))
```

\newpage 

# Taux d'activité au sens du BIT

Le taux d'activité au sens du BIT rapporte l'ensemble des personnes en emploi ou au chômage (au sens du BIT) par rapport à l'ensemble de la population. Pour les graphiques d'ensemble, la population retenue est celle en âge de travailler au sens du BIT, c'est à dire de 15 à 64 ans. 

## Taux d'activité par âge 
```{r, fig.dim = c(14, 9)}
tx_act <- filter(emploi_bit, TITLE_FR1 == "Taux d'activité (BIT)")
tx_act_sexe <- filter(tx_act, age =="15 à 64 ans" & (sexe == "Hommes" |sexe == "Femmes"))
tx_act_age <- filter(tx_act, sexe == "Ensemble") |>
  filter(age == "15 à 24 ans" | age =="15 à 64 ans" |age =="25 à 49 ans" |age =="50 à 64 ans")

plot_tx_act_age <-  ggplot(data=tx_act_age, aes(x=DATE, y= OBS_VALUE)) +
  geom_line(aes(y = OBS_VALUE, color = age), size =1.1)+
  labs(title = "Taux d'activité au sens du BIT par tranche d'âge", 
       
       subtitle = paste0("Lecture: Au ", last_point, ", le taux d'activité au sens du BIT des 15 - 64 ans est de ", valeur <- tx_act_age %>%
  filter(DATE == max(DATE), age == "15 à 64 ans") %>%
  pull(OBS_VALUE)  %>%
  round(digits = 1), " %. \nChamp : France hors Mayotte \nSource : Insee - Enquête Emploi (Dernier point : ", last_point,"). \nCalculs et graphiques : @statjunior"),
  
       y = "Part de la population (%)", x = "Année", color=NULL) +
   theme_ipsum( plot_margin = margin(0, 0, 0, 0),
               plot_title_size = 18,
               #subtitle_size = 9.5,
               base_size = 12,
               axis_title_size = 12,
               axis_text_size = 12,
               base_family = "Helvetica")  +
  theme(
        legend.position="bottom",
        plot.title.position ="plot",
        legend.title = element_text(size=9), 
        legend.text = element_text(size=12),
        plot.title = element_text(color = "#333333", size = 18, face = "bold"),
        plot.subtitle = element_text(color = "#333333", face = "italic"),
        axis.title.x = element_text(hjust = 0.5),  # Centre le titre de l'axe x
        axis.title.y = element_text(hjust = 0.5))
print(plot_tx_act_age)
```


## Taux d'activité par sexe

```{r, fig.dim = c(14, 9)}
plot_tx_act_sexe <-  ggplot(data=tx_act_sexe, aes(x=DATE, y= OBS_VALUE)) +
  geom_line(aes(y = OBS_VALUE, color = sexe), size =1.1)+
  labs(title = "Taux d'activité au sens du BIT par sexe", 
       
       subtitle = paste0("Lecture: Au ", last_point, ", le taux d'activité au sens du BIT des femmes est de ", valeur <- tx_act_sexe %>%
  filter(DATE == max(DATE),sexe == "Femmes") %>%
  pull(OBS_VALUE)  %>%
  round(digits = 1), " %. \nChamp : France hors Mayotte \nSource : Insee - Enquête Emploi (Dernier point : ", last_point,"). \nCalculs et graphiques : @statjunior"),
  
       y = "Part de la population (%)", x = "Année", color=NULL) +
   theme_ipsum( plot_margin = margin(0, 0, 0, 0),
               plot_title_size = 18,
               #subtitle_size = 9.5,
               base_size = 12,
               axis_title_size = 12,
               axis_text_size = 12,
               base_family = "Helvetica")  +
  theme(
        legend.position="bottom",
        plot.title.position ="plot",
        legend.title = element_text(size=9), 
        legend.text = element_text(size=12),
        plot.title = element_text(color = "#333333", size = 18, face = "bold"),
        plot.subtitle = element_text(color = "#333333", face = "italic"),
        axis.title.x = element_text(hjust = 0.5),  # Centre le titre de l'axe x
        axis.title.y = element_text(hjust = 0.5))
print(plot_tx_act_sexe)
```

\newpage 

# Taux d'emploi au sens du BIT 

Le taux d'emploi au sens du BIT rapporte les personnes en emploi à la population totale. 

## Taux d'emploi par âge
```{r, fig.dim = c(14, 9)}
tx_emploi <- filter(emploi_bit, TITLE_FR1 == "Taux d'emploi (BIT)")
tx_emploi_sexe <- filter(tx_emploi, age =="15 à 64 ans" & (sexe == "Hommes" |sexe == "Femmes"))
tx_emploi_age <- filter(tx_emploi, sexe == "Ensemble") |>
  filter(age == "15 à 24 ans" | age =="15 à 64 ans" |age =="25 à 49 ans" |age =="50 à 64 ans")

plot_tx_emploi_age <-  ggplot(data=tx_emploi_age, aes(x=DATE, y= OBS_VALUE)) +
  geom_line(aes(y = OBS_VALUE, color = age), size =1.1)+
  labs(title = "Taux d'emploi au sens du BIT par tranche d'âge", 
       
           subtitle = paste0("Lecture: Au ", last_point, ", le taux d'emploi au sens du BIT des 15 - 64 ans est de ", valeur <- tx_emploi_age %>%
  filter(DATE == max(DATE),age == "15 à 64 ans") %>%
  pull(OBS_VALUE)  %>%
  round(digits = 1), " %. \nChamp : France hors Mayotte \nSource : Insee - Enquête Emploi (Dernier point : ", last_point,"). \nCalculs et graphiques : @statjunior"),
  
       y = "Part de la population (%)", x = "Année", color=NULL) +
   theme_ipsum( plot_margin = margin(0, 0, 0, 0),
               plot_title_size = 18,
               #subtitle_size = 9.5,
               base_size = 12,
               axis_title_size = 12,
               axis_text_size = 12,
               base_family = "Helvetica")  +
  theme(
        legend.position="bottom",
        plot.title.position ="plot",
        legend.title = element_text(size=9), 
        legend.text = element_text(size=12),
        plot.title = element_text(color = "#333333", size = 18, face = "bold"),
        plot.subtitle = element_text(color = "#333333", face = "italic"),
        axis.title.x = element_text(hjust = 0.5),  # Centre le titre de l'axe x
        axis.title.y = element_text(hjust = 0.5))
print(plot_tx_emploi_age)

```


## Taux d'emploi par sexe 

```{r, fig.dim = c(14, 9)}
plot_tx_emploi_sexe <-  ggplot(data=tx_emploi_sexe, aes(x=DATE, y= OBS_VALUE)) +
  geom_line(aes(y = OBS_VALUE, color = sexe), size =1.1)+
  labs(title = "Taux d'emploi au sens du BIT par sexe", 
       
       subtitle = paste0("Lecture: Au ", last_point, ", le taux d'emploi au sens du BIT des femmes est de ", valeur <- tx_emploi_sexe %>%
  filter(DATE == max(DATE),sexe == "Femmes") %>%
  pull(OBS_VALUE)  %>%
  round(digits = 1), " %. \nChamp : France hors Mayotte \nSource : Insee - Enquête Emploi (Dernier point : ", last_point,"). \nCalculs et graphiques : @statjunior"),
       
       y = "Part de la population (%)", x = "Année", color=NULL) +
   theme_ipsum( plot_margin = margin(0, 0, 0, 0),
               plot_title_size = 18,
               #subtitle_size = 9.5,
               base_size = 12,
               axis_title_size = 12,
               axis_text_size = 12,
               base_family = "Helvetica")  +
  theme(
        legend.position="bottom",
        plot.title.position ="plot",
        legend.title = element_text(size=9), 
        legend.text = element_text(size=12),
        plot.title = element_text(color = "#333333", size = 18, face = "bold"),
        plot.subtitle = element_text(color = "#333333", face = "italic"),
        axis.title.x = element_text(hjust = 0.5),  # Centre le titre de l'axe x
        axis.title.y = element_text(hjust = 0.5))
print(plot_tx_emploi_sexe)

```

\newpage 

# Taux d'emploi par catégorie 
## Temps de travail 
### Taux d'emploi à temps complet par âge

```{r, fig.dim = c(14, 9)}
tx_complet <- filter(emploi_bit, TITLE_FR1 == "Taux d'emploi à temps complet")
tx_complet_sexe <- filter(tx_complet, age =="15 à 64 ans" & (sexe == "Hommes" |sexe == "Femmes"))
tx_complet_age <- filter(tx_complet, sexe == "Ensemble") |>
  filter(age == "15 à 24 ans" | age =="15 à 64 ans" |age =="25 à 49 ans" |age =="50 à 64 ans")

plot_tx_complet_age <-  ggplot(data=tx_complet_age, aes(x=DATE, y= OBS_VALUE)) +
  geom_line(aes(y = OBS_VALUE, color = age), size =1.1)+
  labs(title = "Taux d'emploi à temps complet par tranche d'âge", 
       
      subtitle = paste0("Lecture: Au ", last_point, ", le taux d'emploi à temps complet des 15 - 64 ans est de ", valeur <- tx_complet_age %>%
  filter(DATE == max(DATE),age == "15 à 64 ans") %>%
  pull(OBS_VALUE)  %>%
  round(digits = 1), " %. \nChamp : France hors Mayotte \nSource : Insee - Enquête Emploi (Dernier point : ", last_point,"). \nCalculs et graphiques : @statjunior"),
  
       y = "Part de la population (%)", x = "Année", color=NULL) +
   theme_ipsum( plot_margin = margin(0, 0, 0, 0),
               plot_title_size = 18,
               #subtitle_size = 9.5,
               base_size = 12,
               axis_title_size = 12,
               axis_text_size = 12,
               base_family = "Helvetica")  +
  theme(
        legend.position="bottom",
        plot.title.position ="plot",
        legend.title = element_text(size=9), 
        legend.text = element_text(size=12),
        plot.title = element_text(color = "#333333", size = 18, face = "bold"),
        plot.subtitle = element_text(color = "#333333", face = "italic"),
        axis.title.x = element_text(hjust = 0.5),  # Centre le titre de l'axe x
        axis.title.y = element_text(hjust = 0.5))
print(plot_tx_complet_age)
```


### Taux d'emploi à temps complet par sexe 

```{r, fig.dim = c(14, 9)}
plot_tx_complet_sexe <-  ggplot(data=tx_complet_sexe, aes(x=DATE, y= OBS_VALUE)) +
  geom_line(aes(y = OBS_VALUE, color = sexe), size =1.1)+
  labs(title = "Taux d'emploi à temps complet par sexe", 
       
        subtitle = paste0("Lecture: Au ", last_point, ", le taux d'emploi à temps complet des femmes est de ", valeur <- tx_complet_sexe %>%
  filter(DATE == max(DATE),sexe == "Femmes") %>%
  pull(OBS_VALUE)  %>%
  round(digits = 1), " %. \nChamp : France hors Mayotte \nSource : Insee - Enquête Emploi (Dernier point : ", last_point,"). \nCalculs et graphiques : @statjunior"),
  
       y = "Part de la population (%)", x = "Année", color=NULL) +
   theme_ipsum( plot_margin = margin(0, 0, 0, 0),
               plot_title_size = 18,
               #subtitle_size = 9.5,
               base_size = 12,
               axis_title_size = 12,
               axis_text_size = 12,
               base_family = "Helvetica")  +
  theme(
        legend.position="bottom",
        plot.title.position ="plot",
        legend.title = element_text(size=9), 
        legend.text = element_text(size=12),
        plot.title = element_text(color = "#333333", size = 18, face = "bold"),
        plot.subtitle = element_text(color = "#333333", face = "italic"),
        axis.title.x = element_text(hjust = 0.5),  # Centre le titre de l'axe x
        axis.title.y = element_text(hjust = 0.5))
plot_tx_complet_sexe
```


## Taux d'emploi à temps partiel
### Taux d'emploi à temps partiel par âge

```{r, fig.dim = c(14, 9)}
tx_partiel <- filter(emploi_bit, TITLE_FR1 == "Taux d'emploi à temps partiel")
tx_partiel_sexe <- filter(tx_partiel, age =="15 à 64 ans" & (sexe == "Hommes" |sexe == "Femmes"))
tx_partiel_age <- filter(tx_partiel, sexe == "Ensemble") |>
  filter(age == "15 à 24 ans" | age =="15 à 64 ans" |age =="25 à 49 ans" |age =="50 à 64 ans")

plot_tx_partiel_age <-  ggplot(data=tx_partiel_age, aes(x=DATE, y= OBS_VALUE)) +
  geom_line(aes(y = OBS_VALUE, color = age), size =1.1)+
  labs(title = "Taux d'emploi à temps partiel par tranche d'âge", 
       
       subtitle = paste0("Lecture: Au ", last_point, ", le taux d'emploi à temps partiel des 15 - 64 ans est de ", valeur <- tx_partiel_age %>%
  filter(DATE == max(DATE),age == "15 à 64 ans") %>%
  pull(OBS_VALUE)  %>%
  round(digits = 1), " %. \nChamp : France hors Mayotte \nSource : Insee - Enquête Emploi (Dernier point : ", last_point,"). \nCalculs et graphiques : @statjunior"),

       y = "Part de la population (%)", x = "Année", color=NULL) +
   theme_ipsum( plot_margin = margin(0, 0, 0, 0),
               plot_title_size = 18,
               #subtitle_size = 9.5,
               base_size = 12,
               axis_title_size = 12,
               axis_text_size = 12,
               base_family = "Helvetica")  +
  theme(
        legend.position="bottom",
        plot.title.position ="plot",
        legend.title = element_text(size=9), 
        legend.text = element_text(size=12),
        plot.title = element_text(color = "#333333", size = 18, face = "bold"),
        plot.subtitle = element_text(color = "#333333", face = "italic"),
        axis.title.x = element_text(hjust = 0.5),  # Centre le titre de l'axe x
        axis.title.y = element_text(hjust = 0.5))
print(plot_tx_partiel_age)
```


### Taux d'emploi à temps partiel par sexe 

```{r,fig.dim = c(14, 9)}
plot_tx_partiel_sexe <-  ggplot(data=tx_partiel_sexe, aes(x=DATE, y= OBS_VALUE)) +
  geom_line(aes(y = OBS_VALUE, color = sexe), size =1.1)+
  labs(title = "Taux d'emploi à temps partiel par sexe", 
       
      subtitle = paste0("Lecture: Au ", last_point, ", le taux d'emploi à temps partiel des femmes est de ", valeur <- tx_partiel_sexe %>%
  filter(DATE == max(DATE),sexe== "Femmes") %>%
  pull(OBS_VALUE)  %>%
  round(digits = 1), " %. \nChamp : France hors Mayotte \nSource : Insee - Enquête Emploi (Dernier point : ", last_point,"). \nCalculs et graphiques : @statjunior"),
  
       y = "Part de la population (%)", x = "Année", color=NULL) +
   theme_ipsum( plot_margin = margin(0, 0, 0, 0),
               plot_title_size = 18,
               #subtitle_size = 9.5,
               base_size = 12,
               axis_title_size = 12,
               axis_text_size = 12,
               base_family = "Helvetica")  +
  theme(
        legend.position="bottom",
        plot.title.position ="plot",
        legend.title = element_text(size=9), 
        legend.text = element_text(size=12),
        plot.title = element_text(color = "#333333", size = 18, face = "bold"),
        plot.subtitle = element_text(color = "#333333", face = "italic"),
        axis.title.x = element_text(hjust = 0.5),  # Centre le titre de l'axe x
        axis.title.y = element_text(hjust = 0.5))
print(plot_tx_partiel_sexe)
```

## Taux d'emploi en Equivalent Temps Plein (EQTP)
### Taux d'emploi en EQTP par âge
```{r,fig.dim = c(14, 9)}
tx_emploi_eqtp <- filter(emploi_bit,  TITLE_FR1 == "Taux d'emploi en EQTP")
tx_emploi_eqtp_sexe <- filter(tx_emploi_eqtp, age =="15 à 64 ans" & (sexe == "Hommes" |sexe == "Femmes"))
tx_emploi_eqtp_age <- filter(tx_emploi_eqtp, sexe == "Ensemble") |>
  filter(age == "15 à 24 ans" | age =="15 à 64 ans" |age =="25 à 49 ans" |age =="50 à 64 ans")

plot_tx_emploi_eqtp_age <-  ggplot(data=tx_emploi_eqtp_age, aes(x=DATE, y= OBS_VALUE)) +
  geom_line(aes(y = OBS_VALUE, color = age), size =1.1)+
  labs(title = "Taux d'emploi en équivalent temps plein (EQTP) par tranche d'âge", 
       
        subtitle = paste0("Lecture: Au ", last_point, ", le taux d'emploi en EQTP des 15 - 64 ans est de ", valeur <- tx_emploi_eqtp_age %>%
  filter(DATE == max(DATE),age== "15 à 64 ans") %>%
  pull(OBS_VALUE)  %>%
  round(digits = 1), " %. \nChamp : France hors Mayotte \nSource : Insee - Enquête Emploi (Dernier point : ", last_point,"). \nCalculs et graphiques : @statjunior"),
  
       y = "Part de la population (%)", x = "Année", color=NULL) +
   theme_ipsum( plot_margin = margin(0, 0, 0, 0),
               plot_title_size = 18,
               #subtitle_size = 9.5,
               base_size = 12,
               axis_title_size = 12,
               axis_text_size = 12,
               base_family = "Helvetica")  +
  theme(
        legend.position="bottom",
        plot.title.position ="plot",
        legend.title = element_text(size=9), 
        legend.text = element_text(size=12),
        plot.title = element_text(color = "#333333", size = 18, face = "bold"),
        plot.subtitle = element_text(color = "#333333", face = "italic"),
        axis.title.x = element_text(hjust = 0.5),  # Centre le titre de l'axe x
        axis.title.y = element_text(hjust = 0.5))
print(plot_tx_emploi_eqtp_age)
```


### Taux d'emploi en EQTP par sexe 
```{r,fig.dim = c(14, 9)}
plot_tx_emploi_eqtp_sexe <-  ggplot(data=tx_emploi_eqtp_sexe, aes(x=DATE, y= OBS_VALUE)) +
  geom_line(aes(y = OBS_VALUE, color = sexe), size =1.1)+
  labs(title = "Taux d'emploi en équivalent temps plein (EQTP) par sexe", 
       
          subtitle = paste0("Lecture: Au ", last_point, ", le taux d'emploi en EQTP des femmes est de ", valeur <- tx_emploi_eqtp_sexe %>%
  filter(DATE == max(DATE),sexe== "Femmes") %>%
  pull(OBS_VALUE)  %>%
  round(digits = 1), " %. \nChamp : France hors Mayotte \nSource : Insee - Enquête Emploi (Dernier point : ", last_point,"). \nCalculs et graphiques : @statjunior"),
  
       y = "Part de la population (%)", x = "Année", color=NULL) +
   theme_ipsum( plot_margin = margin(0, 0, 0, 0),
               plot_title_size = 18,
               #subtitle_size = 9.5,
               base_size = 12,
               axis_title_size = 12,
               axis_text_size = 12,
               base_family = "Helvetica")  +
  theme(
        legend.position="bottom",
        plot.title.position ="plot",
        legend.title = element_text(size=9), 
        legend.text = element_text(size=12),
        plot.title = element_text(color = "#333333", size = 18, face = "bold"),
        plot.subtitle = element_text(color = "#333333", face = "italic"),
        axis.title.x = element_text(hjust = 0.5),  # Centre le titre de l'axe x
        axis.title.y = element_text(hjust = 0.5))
print(plot_tx_emploi_eqtp_sexe)

```

## Contribution du Sous-emploi au taux d'emploi total 

```{r,fig.dim = c(14, 9)}
tx_ss_emploi <- filter(emploi_bit,  TITLE_FR1 == "Taux de sous-emploi")

tx_ss_emploi <-  ggplot(data=tx_ss_emploi, aes(x=DATE, y= OBS_VALUE)) +
  geom_line(aes(y = OBS_VALUE, color = TITLE_FR1), size =1.1)+
  labs(title = "Contribution du sous-emploi parmi le taux d'emploi", 
       
          subtitle = paste0("Lecture: Au ", last_point, ", la contribution du sous-emploi au taux d'emploi d'ensemble est de ", valeur <- tx_ss_emploi %>%
  filter(DATE == max(DATE)) %>%
  pull(OBS_VALUE)  %>%
  round(digits = 1), " %. \nChamp : France hors Mayotte \nSource : Insee - Enquête Emploi (Dernier point : ", last_point,"). \nCalculs et graphiques : @statjunior"),

       y = "Contribution au taux d'emploi d'ensemble (points de pourcentage)", x = "Année", color=NULL) +
   theme_ipsum( plot_margin = margin(0, 0, 0, 0),
               plot_title_size = 18,
               #subtitle_size = 9.5,
               base_size = 12,
               axis_title_size = 12,
               axis_text_size = 12,
               base_family = "Helvetica")  +
  theme(
        legend.position="bottom",
        plot.title.position ="plot",
        legend.title = element_text(size=9), 
        legend.text = element_text(size=12),
        plot.title = element_text(color = "#333333", size = 18, face = "bold"),
        plot.subtitle = element_text(color = "#333333", face = "italic"),
        axis.title.x = element_text(hjust = 0.5),  # Centre le titre de l'axe x
        axis.title.y = element_text(hjust = 0.5))
print(tx_ss_emploi)
```



## Taux d'emploi en CDD ou en intérim 

```{r,fig.dim = c(14, 9)}
tx_cdi_cdd <- filter(emploi_bit,  TITLE_FR1 == "Taux d'emploi en CDD ou intérim")

plot_tx_cdi_cdd <-  ggplot(data=tx_cdi_cdd, aes(x=DATE, y= OBS_VALUE)) +
  geom_line(aes(y = OBS_VALUE, color = TITLE_FR1), size =1.1)+
  labs(title = "Taux d'emploi en contrat à durée déterminée (CDD) ou intérim au sens du BIT", 
       
       subtitle = paste0("Lecture: Au ", last_point, ", la contribution du taux d'emploi en CDD ou intérim au taux d'emploi d'ensemble est de ", valeur <- tx_cdi_cdd %>%
  filter(DATE == max(DATE)) %>%
  pull(OBS_VALUE)  %>%
  round(digits = 1), " %. \nChamp : France hors Mayotte \nSource : Insee - Enquête Emploi (Dernier point : ", last_point,"). \nCalculs et graphiques : @statjunior"),
  
       y = "Contribution au taux d'emploi d'ensemble (points de pourcentage)", x = "Année", color=NULL) +
   theme_ipsum( plot_margin = margin(0, 0, 0, 0),
               plot_title_size = 18,
               #subtitle_size = 9.5,
               base_size = 12,
               axis_title_size = 12,
               axis_text_size = 12,
               base_family = "Helvetica")  +
  theme(
        legend.position="bottom",
        plot.title.position ="plot",
        legend.title = element_text(size=9), 
        legend.text = element_text(size=12),
        plot.title = element_text(color = "#333333", size = 18, face = "bold"),
        plot.subtitle = element_text(color = "#333333", face = "italic"),
        axis.title.x = element_text(hjust = 0.5),  # Centre le titre de l'axe x
        axis.title.y = element_text(hjust = 0.5))
print(plot_tx_cdi_cdd)
```



# Nombre moyen d'heures travaillées hebdomadaire
```{r,echo=FALSE, message=FALSE, results='hide'}
nb_heures <- get_insee_idbank('010752066')
```


```{r,fig.dim = c(14, 9)}
plot_nb_heures <-  ggplot(data=nb_heures, aes(x=DATE, y= OBS_VALUE)) +
  geom_line(aes(y = OBS_VALUE), color = "orange", size =1.1)+
  labs(title = "Nombre moyen d’heures travaillées par semaine et par emploi",
       
         subtitle = paste0("Lecture: Au ", last_point, ", la durée moyenne hebdomadaire de travail est de ", valeur <- nb_heures %>%
  filter(DATE == max(DATE)) %>%
  pull(OBS_VALUE)  %>%
  round(digits = 1), " heures par emploi. \nChamp : France hors Mayotte \nSource : Insee - Enquête Emploi (Dernier point : ", last_point,"). \nCalculs et graphiques : @statjunior"),
  
       y = "Nombre d'heures hebdomadaires moyen", x = "Année", color=NULL) +
  theme_ipsum( plot_margin = margin(0, 0, 0, 0),
               plot_title_size = 18,
               #subtitle_size = 9.5,
               base_size = 12,
               axis_title_size = 12,
               axis_text_size = 12,
               base_family = "Helvetica")  +
  theme(
        legend.position="bottom",
        plot.title.position ="plot",
        legend.title = element_text(size=9), 
        legend.text = element_text(size=12),
        plot.title = element_text(color = "#333333", size = 18, face = "bold"),
        plot.subtitle = element_text(color = "#333333", face = "italic"),
        axis.title.x = element_text(hjust = 0.5),  # Centre le titre de l'axe x
        axis.title.y = element_text(hjust = 0.5))
print(plot_nb_heures)

```


```{r,echo=FALSE, message=FALSE, results='hide'}
insee_dataset = get_dataset_list() 

get_chom_bit = 
  get_idbank_list("CHOMAGE-TRIM-NATIONAL") %>% 
  filter(NATURE == "TAUX") 

idbank_chom_bit = get_chom_bit %>% pull(idbank)

chom_bit = 
  get_insee_idbank(idbank_chom_bit) %>% 
  split_title() %>% 
  filter(OBS_STATUS == "A") %>% 
  select(DATE, TIME_PERIOD, OBS_VALUE, TITLE_FR1, TITLE_FR2, TITLE_FR3, TITLE_FR4, TITLE_FR5) %>% 
  filter(TITLE_FR3 == "France hors Mayotte")

p_chom_bit <- filter(chom_bit, TITLE_FR1 == "Taux de chômage au sens du BIT" | TITLE_FR1 == "Taux de chômage de longue durée")
p_chom_bit <- filter(p_chom_bit, TITLE_FR2 == "Ensemble")

p_chom_age <- filter(chom_bit, TITLE_FR1 == "Taux de chômage au sens du BIT") |>
  filter(TITLE_FR2 == "Ensemble des 25 à 49 ans" | TITLE_FR2 =="Ensemble des moins de 25 ans" | TITLE_FR2 =="Ensemble des 50 ans ou plus")

```

\newpage 

# Taux de chômage au sens du BIT
## Chômage au sens du BIT et taux de chômage de longue durée 

```{r, fig.dim = c(14, 9)}
plot_chom_bit_duree <-  ggplot(data=p_chom_bit, aes(x=DATE, y= OBS_VALUE)) +
  geom_line(aes(y = OBS_VALUE, color = TITLE_FR1), size = 1.1)+
  labs(title = "Taux de chômage au sens du BIT et taux de chômage de longue durée", 
       
       subtitle = paste0("Lecture: Au ", last_point, ", le taux de chômage au sens du BIT est de ", valeur <- p_chom_bit %>%
  filter(DATE == max(DATE),TITLE_FR1== "Taux de chômage au sens du BIT") %>%
  pull(OBS_VALUE)  %>%
  round(digits = 1), " %. \nChamp : France hors Mayotte \nSource : Insee - Enquête Emploi (Dernier point : ", last_point,"). \nCalculs et graphiques : @statjunior"),
  
       y = "Taux de chômage au sens du BIT (%)", x = "Année", color=NULL) +
  #scale_color_manual(values = c("#333333"))
  theme_ipsum( plot_margin = margin(0, 0, 0, 0),
               plot_title_size = 18,
               #subtitle_size = 9.5,
               base_size = 12,
               axis_title_size = 12,
               axis_text_size = 12,
               base_family = "Helvetica")  +
  theme(
        legend.position="bottom",
        plot.title.position ="plot",
        legend.title = element_text(size=9), 
        legend.text = element_text(size=12),
        plot.title = element_text(color = "#333333", size = 18, face = "bold"),
        plot.subtitle = element_text(color = "#333333", face = "italic"),
        axis.title.x = element_text(hjust = 0.5),  # Centre le titre de l'axe x
        axis.title.y = element_text(hjust = 0.5)) +ylim(0,NA)
print(plot_chom_bit_duree)
```

## Taux de chômage BIT par tranche d'âge

```{r, fig.dim = c(14, 9)}
plot_chom_bit_age <-  ggplot(data=p_chom_age, aes(x=DATE, y= OBS_VALUE)) +
  geom_line(aes(y = OBS_VALUE, color = TITLE_FR2), size = 1.1)+
  labs(title = "Taux de chômage au sens du BIT par tranche d'âge",
       
       subtitle = paste0("Lecture: Au ", last_point, ", le taux de chômage au sens du BIT des seniors de plus de 50 ans est de ", valeur <- p_chom_age %>%
  filter(DATE == max(DATE),TITLE_FR2== "Ensemble des 50 ans ou plus") %>%
  pull(OBS_VALUE)  %>%
  round(digits = 1), " %. \nChamp : France hors Mayotte \nSource : Insee - Enquête Emploi (Dernier point : ", last_point,"). \nCalculs et graphiques : @statjunior"),

       y = "Taux de chômage au sens du BIT (%)", x = "Année", color=NULL) +
  #scale_color_manual(values = c("#333333"))
  theme_ipsum( plot_margin = margin(0, 0, 0, 0),
               plot_title_size = 18,
               #subtitle_size = 9.5,
               base_size = 12,
               axis_title_size = 12,
               axis_text_size = 12,
               base_family = "Helvetica")  +
  theme(
        legend.position="bottom",
        plot.title.position ="plot",
        legend.title = element_text(size=9), 
        legend.text = element_text(size=12),
        plot.title = element_text(color = "#333333", size = 18, face = "bold"),
        plot.subtitle = element_text(color = "#333333", face = "italic"),
        axis.title.x = element_text(hjust = 0.5),  # Centre le titre de l'axe x
        axis.title.y = element_text(hjust = 0.5))+ylim(0,NA)
print(plot_chom_bit_age)
```

\newpage

# Taux de chômage élargi (BIT + halo du chômage + sous-emploi involontaire)
## En proportion des participants au marché du travail 
```{r, echo=FALSE, message=FALSE, results='hide'}
get_elargi = 
  get_idbank_list("CHOMAGE-TRIM-NATIONAL") %>% 
  filter(NATURE == "PROPORTION") 

idbank_chom_elargi = get_elargi %>% pull(idbank)

chom_elargi = 
  get_insee_idbank(idbank_chom_elargi) %>% 
  split_title() %>% 
  filter(OBS_STATUS == "A") %>% 
  select(DATE, TIME_PERIOD, OBS_VALUE, TITLE_FR1, TITLE_FR2, TITLE_FR3, TITLE_FR4, TITLE_FR5) %>% 
  filter(TITLE_FR3 == "France hors Mayotte")
```


```{r, fig.dim = c(14, 9)}
p_chom_elargi <- filter(chom_elargi, TITLE_FR1 == "Part des chômeurs parmi les participants au marché du travail (emploi, chômage, halo)" | 
                       TITLE_FR1 == "Part des personnes au chômage ou dans le halo parmi les participants (emploi, chômage, halo) au marché du travail" | 
                       TITLE_FR1 ==  "Part des personnes contraintes sur leur offre de travail (halo, chômage, sous-emploi) parmi les participants au marché du travail (emploi, chômage, halo)") |>
  mutate(TITLE_FR1 = case_when(
    TITLE_FR1 == "Part des chômeurs parmi les participants au marché du travail (emploi, chômage, halo)"~"Chômage BIT", 
    TITLE_FR1 == "Part des personnes au chômage ou dans le halo parmi les participants (emploi, chômage, halo) au marché du travail"~"Chômage + halo du chomage", 
    TITLE_FR1 == "Part des personnes contraintes sur leur offre de travail (halo, chômage, sous-emploi) parmi les participants au marché du travail (emploi, chômage, halo)"~"Chômage + halo du chomage + sous-emploi"
  )) |>
  group_by(TITLE_FR1) |>
  arrange(DATE) |>
  mutate(gliss_annuel = ((OBS_VALUE/lag(OBS_VALUE, 4))-1)*100) |>
  mutate(var_trim = ((OBS_VALUE/lag(OBS_VALUE, 1))-1)*100) |>
  ungroup()

####Plot contraintes sur l'offre de travail (chomage BIT + halo + sous-emploi)
plot_chom_elargi <-  ggplot(data=p_chom_elargi, aes(x=DATE, y= OBS_VALUE)) +
  geom_line(aes(y = OBS_VALUE, color = TITLE_FR1), size =1.1)+
  labs(title = "Contraintes sur l'offre de travail (chômage, halo du chômage et sous-emploi)", 
       
       subtitle = paste0("Lecture: Au ", last_point, ", les contraintes sur l'offre de travail (chômage BIT + halo + sous-emploi) représentent ", valeur <- p_chom_elargi %>%
  filter(DATE == max(DATE),TITLE_FR1== "Chômage + halo du chomage + sous-emploi") %>%
  pull(OBS_VALUE)  %>%
  round(digits = 1), " % des participants au marché du travail. \nChamp : France hors Mayotte \nSource : Insee - Enquête Emploi (Dernier point : ", last_point,"). \nCalculs et graphiques : @statjunior"),
  
       y = "Part parmi les participants au marché du travail (%)", x = "Année", color=NULL) +
  #scale_color_manual(values = c("#333333"))
  theme_ipsum( plot_margin = margin(0, 0, 0, 0),
               plot_title_size = 18,
               #subtitle_size = 9.5,
               base_size = 12,
               axis_title_size = 12,
               axis_text_size = 12,
               base_family = "Helvetica")  +
  theme(
        legend.position="bottom",
        plot.title.position ="plot",
        legend.title = element_text(size=9), 
        legend.text = element_text(size=12),
        plot.title = element_text(color = "#333333", size = 18, face = "bold"),
        plot.subtitle = element_text(color = "#333333", face = "italic"),
        axis.title.x = element_text(hjust = 0.5),  # Centre le titre de l'axe x
        axis.title.y = element_text(hjust = 0.5))+ylim(0,NA)
print(plot_chom_elargi)

```



## Halo du chômage par tranche d'age

```{r, fig.dim = c(14, 9)}
p_alo_age <- filter(chom_elargi, TITLE_FR1 == "Personnes dans le halo autour du chômage") |>
            filter(TITLE_FR2 == "Ensemble de 25 à 49 ans (part dans la population)" | 
                   TITLE_FR2 == "Ensemble de 15 à 24 ans (part dans la population)" | 
                   TITLE_FR2 == "Ensemble de 50 à 64 ans (part dans la population)" |
                  TITLE_FR2 ==  "Ensemble de 15 à 64 ans (part dans la population)") |>
  mutate(TITLE_FR2 = case_when(
    TITLE_FR2 == "Ensemble de 25 à 49 ans (part dans la population)"~"25 - 49 ans", 
    TITLE_FR2 == "Ensemble de 15 à 24 ans (part dans la population)"~"15 - 24 ans", 
    TITLE_FR2 == "Ensemble de 50 à 64 ans (part dans la population)"~"50 - 64 ans", 
    TITLE_FR2 ==  "Ensemble de 15 à 64 ans (part dans la population)"~"Ensemble des 15 à 64 ans"
  ))

plot_alo_age <-  ggplot(data=p_alo_age, aes(x=DATE, y= OBS_VALUE)) +
  geom_line(aes(y = OBS_VALUE, color = TITLE_FR2), size =1.1)+
  labs(title = "Halo du chômage par tranche d'âge", 
       
         subtitle = paste0("Lecture: Au ", last_point, ", ", valeur <- p_alo_age %>%
  filter(DATE == max(DATE),TITLE_FR2== "50 - 64 ans") %>%
  pull(OBS_VALUE)  %>%
  round(digits = 1), " % des seniors de 50-64 ans sont dans le halo du chômage. \nChamp : France hors Mayotte \nSource : Insee - Enquête Emploi (Dernier point : ", last_point,"). \nCalculs et graphiques : @statjunior"),
  
       y = "Part de la population (%)", x = "Année", color=NULL) +
  theme_ipsum( plot_margin = margin(0, 0, 0, 0),
               plot_title_size = 18,
               #subtitle_size = 9.5,
               base_size = 12,
               axis_title_size = 12,
               axis_text_size = 12,
               base_family = "Helvetica")  +
  theme(
        legend.position="bottom",
        plot.title.position ="plot",
        legend.title = element_text(size=9), 
        legend.text = element_text(size=12),
        plot.title = element_text(color = "#333333", size = 18, face = "bold"),
        plot.subtitle = element_text(color = "#333333", face = "italic"),
        axis.title.x = element_text(hjust = 0.5),  # Centre le titre de l'axe x
        axis.title.y = element_text(hjust = 0.5)) +ylim(0,NA)
print(plot_alo_age)
```

\newpage 

# Nombre de personnes au chômage ou ayant des contraintes d'emploi (halo, sous-emploi)

## Nombre de personnes au chomage BIT ou dans le halo 
```{r, echo=FALSE, message=FALSE, results='hide'}
get_personnes_elargi = 
  get_idbank_list("CHOMAGE-TRIM-NATIONAL") %>% 
  filter(NATURE == "VALEUR_ABSOLUE") 

idbank_chom_personnes = get_personnes_elargi %>% pull(idbank)

chom_personnes = 
  get_insee_idbank(idbank_chom_personnes) %>% 
  split_title() %>% 
  filter(OBS_STATUS == "A") %>% 
  select(DATE, TIME_PERIOD, OBS_VALUE, TITLE_FR1, TITLE_FR2, TITLE_FR3, TITLE_FR4, TITLE_FR5) %>% 
  filter(TITLE_FR3 == "France hors Mayotte") |>
  mutate(age = str_extract(TITLE_FR2, "\\d{1,2} à \\d{1,2} ans")) |>
  mutate(age = ifelse(TITLE_FR2 =="Ensemble des 50 ans ou plus (en milliers)", "50 ans ou plus", age)) |>
  mutate(sexe = if_else(str_detect(TITLE_FR2, "Femmes"), "Femmes", "")) |>
  mutate(sexe = if_else(str_detect(TITLE_FR2, "Hommes"), "Hommes", sexe)) |> 
  mutate(sexe = if_else(str_detect(TITLE_FR2, "Ensemble"), "Ensemble", sexe)) |> 
  mutate(sexe = if_else(str_detect(TITLE_FR2, "Total"), "Ensemble", sexe)) |>
  mutate(age = ifelse(is.na(age), "Ensemble", age)) |>
  mutate(sexe = ifelse(is.na(sexe), "Ensemble", sexe)) |>
  mutate(OBS_VALUE = OBS_VALUE / 1000)
```


```{r, fig.dim = c(14, 9)}
decompo_chomage <-filter(chom_personnes,TITLE_FR2 == "Inactifs disponibles mais ne faisant pas de démarche active de recherche d'emploi (en milliers)" | 
                           TITLE_FR2 =="Inactifs faisant des démarches actives de recherche d'emploi mais non disponibles (en milliers)" | 
                           TITLE_FR2 == "Inactifs souhaitant travailler mais non disponibles et ne faisant pas de démarche active de recherche d'emploi (en milliers)" |
                           TITLE_FR2 ==  "Ensemble (en milliers)") |>
  mutate(title = ifelse(TITLE_FR2 == "Inactifs disponibles mais ne faisant pas de démarche active de recherche d'emploi (en milliers)" | 
                          TITLE_FR2 == "Inactifs faisant des démarches actives de recherche d'emploi mais non disponibles (en milliers)" |
                          TITLE_FR2 == "Inactifs souhaitant travailler mais non disponibles et ne faisant pas de démarche active de recherche d'emploi (en milliers)", 
                        TITLE_FR2, NA_real_)) |>
  mutate(title = ifelse(TITLE_FR1 == "Chômeurs au sens du BIT", 
                        TITLE_FR1, title)) |>
  filter(DATE >= as.Date("2003-01-01")) |>
  arrange(DATE) |>
  filter(!is.na(title)) |>
  group_by(DATE) |>
  mutate(sum = sum(OBS_VALUE)) |>
  mutate(part_bit = OBS_VALUE[TITLE_FR1 == "Chômeurs au sens du BIT"]/sum*100) |>
  ungroup()

decompo_chomage <- mutate(decompo_chomage, title = as.character(title)) |>
  mutate(title = ifelse(title =="Inactifs faisant des démarches actives de recherche d'emploi mais non disponibles (en milliers)", "Halo : pas disponible immédiatement", title)) |>
  mutate(title = ifelse(title =="Inactifs disponibles mais ne faisant pas de démarche active de recherche d'emploi (en milliers)","Halo : pas de recherche active d'emploi", title)) |>
  mutate(title = ifelse(title =="Inactifs souhaitant travailler mais non disponibles et ne faisant pas de démarche active de recherche d'emploi (en milliers)","Halo : pas de recherche active et pas disponible immédiatement", title)) |>
  mutate(title = ifelse(title == 'Chômeurs au sens du BIT', 'Chômeurs BIT', title))

plot_personnes_chomage_halo <-  ggplot(data=decompo_chomage, aes(x=DATE, y= OBS_VALUE, fill = forcats::fct_relevel(title, c("Halo : pas de recherche active et pas disponible immédiatement", 
                                                                                                                            "Halo : pas de recherche active d'emploi",
                                                                                                                            "Halo : pas disponible immédiatement","Chômeurs BIT"
                                                                                                )))) +
  geom_col()+
  labs(title = "Nombre de personnes au chômage ou dans le halo du chômage", 
       
       subtitle = paste0("Lecture: Au ", last_point, ", ", valeur <- decompo_chomage %>%
  filter(DATE == max(DATE)) %>%
  pull(sum)  %>%
  round(digits = 1), " millions de personnes de plus de 15 ans sont au chômage ou dans le halo du chômage.", valeur2 <- decompo_chomage %>%
  filter(DATE == max(DATE), title == "Chômeurs BIT") %>%
  pull(OBS_VALUE)  %>%
  round(digits = 1), " millions sont chômeurs au sens du BIT. \nChamp : France hors Mayotte \nSource : Insee - Enquête Emploi (Dernier point : ", last_point,"). \nCalculs et graphiques : @statjunior"),
  
       y = "Millions", x = "Date", fill='title') +
  #scale_color_manual(values = c("#333333"))
  theme_ipsum( plot_margin = margin(0, 0, 0, 0),
               plot_title_size = 18,
               #subtitle_size = 9.5,
               base_size = 12,
               axis_title_size = 12,
               axis_text_size = 12,
               base_family = "Helvetica")  +
  theme(
        legend.position="bottom",
        plot.title.position ="plot",
        legend.title = element_text(size=9), 
        legend.text = element_text(size=12),
        plot.title = element_text(color = "#333333", size = 18, face = "bold"),
        plot.subtitle = element_text(color = "#333333", face = "italic"),
        axis.title.x = element_text(hjust = 0.5),  # Centre le titre de l'axe x
        axis.title.y = element_text(hjust = 0.5))+
  scale_fill_manual(values = c("#99CCFF", "#00B8E7", "#3333FF","#CC00CC")) +
  scale_x_date(limits = as.Date(c("2003-01-01", NA)))  + 
  guides(fill=guide_legend(nrow=2,byrow=TRUE))

print(plot_personnes_chomage_halo)
```

## Part des personnes comptées comme chômeurs BIT parmi les chômeurs semi-élargis (BIT + halo du chomage)
```{r, fig.dim = c(14, 9)}
plot_part_chomage_halo <-  ggplot(data=decompo_chomage, aes(x=DATE, y= OBS_VALUE, fill = forcats::fct_relevel(title, c("Halo : pas de recherche active et pas disponible immédiatement", 
                                                                                                                       "Halo : pas de recherche active d'emploi",
                                                                                                                       "Halo : pas disponible immédiatement","Chômeurs BIT"
                                                                                                    )))) +
  geom_col(position="fill")+
  labs(title = "Part des personnes au chômage ou dans le halo du chômage", 
       
         subtitle = paste0("Lecture: Au ", last_point, ", les chômeurs au sens du BIT représentent ", valeur <- decompo_chomage %>%
  filter(DATE == max(DATE)) %>%
  pull(part_bit)  %>%
  round(digits = 1), " % des personnes sans emploi et en recherche d'emploi. \nChamp : France hors Mayotte \nSource : Insee - Enquête Emploi (Dernier point : ", last_point,"). \nCalculs et graphiques : @statjunior"),
  
       y = "Pourcentage", x = "Date", fill='title') +
  #scale_color_manual(values = c("#333333"))
  theme_ipsum( plot_margin = margin(0, 0, 0, 0),
               plot_title_size = 18,
               #subtitle_size = 9.5,
               base_size = 12,
               axis_title_size = 12,
               axis_text_size = 12,
               base_family = "Helvetica")  +
  theme(
        legend.position="bottom",
        plot.title.position ="plot",
        legend.title = element_text(size=9), 
        legend.text = element_text(size=12),
        plot.title = element_text(color = "#333333", size = 18, face = "bold"),
        plot.subtitle = element_text(color = "#333333", face = "italic"),
        axis.title.x = element_text(hjust = 0.5),  # Centre le titre de l'axe x
        axis.title.y = element_text(hjust = 0.5))+
  scale_fill_manual(values = c("#99CCFF", "#00B8E7", "#3333FF","#CC00CC")) +
  scale_x_date(limits = as.Date(c("2003-01-01", NA))) + 
  guides(fill=guide_legend(nrow=2,byrow=TRUE))

print(plot_part_chomage_halo)
```


## Nombre de personnes dans le halo du chômage

```{r, fig.dim = c(14, 8)}
decompo_halo <- filter(decompo_chomage, title!="Chômeurs BIT") |>
  group_by(DATE)|>
  mutate(total_halo = sum(OBS_VALUE)) |>
  ungroup()

plot_personnes_halo <-  ggplot(data=decompo_halo, aes(x=DATE, y= OBS_VALUE, fill = forcats::fct_relevel(title, c("Halo : pas de recherche active et pas disponible immédiatement", 
                                                                                                                            "Halo : pas de recherche active d'emploi",
                                                                                                                            "Halo : pas disponible immédiatement"
                                                                                                                        )))) +
  geom_col()+
  labs(title = "Nombres de personnes dans le halo autour du chômage par catégorie", 
       
             subtitle = paste0("Lecture: Au ", last_point, ", ",valeur <- decompo_halo %>%
  filter(DATE == max(DATE)) %>%
  pull(total_halo)  %>%
  round(digits = 1)," millions de personnes de plus de 15 ans sont dans le halo du chômage. \nChamp : France hors Mayotte \nSource : Insee - Enquête Emploi (Dernier point : ", last_point,"). \nCalculs et graphiques : @statjunior"),
  
       y = "Millions", x = "Date", fill='title') +
  #scale_color_manual(values = c("#333333"))
  theme_ipsum( plot_margin = margin(0, 0, 0, 0),
               plot_title_size = 18,
               #subtitle_size = 9.5,
               base_size = 12,
               axis_title_size = 12,
               axis_text_size = 12,
               base_family = "Helvetica")  +
  theme(
        legend.position="bottom",
        plot.title.position ="plot",
        legend.title = element_text(size=9), 
        legend.text = element_text(size=12),
        plot.title = element_text(color = "#333333", size = 18, face = "bold"),
        plot.subtitle = element_text(color = "#333333", face = "italic"),
        axis.title.x = element_text(hjust = 0.5),  # Centre le titre de l'axe x
        axis.title.y = element_text(hjust = 0.5)) +
  scale_fill_manual(values = c("#99CCFF", "#00B8E7", "#3333FF")) +
  scale_x_date(limits = as.Date(c("2003-01-01", NA)))  + 
  guides(fill=guide_legend(nrow=2,byrow=TRUE))

print(plot_personnes_halo)
```

## Part de chaque catégorie du halo autour du chômage 
```{r, fig.dim = c(14,8)}
plot_part_halo <-  ggplot(data=decompo_halo, aes(x=DATE, y= OBS_VALUE, fill = forcats::fct_relevel(title, c("Halo : pas de recherche active et pas disponible immédiatement", 
                                                                                                                            "Halo : pas de recherche active d'emploi",
                                                                                                                            "Halo : pas disponible immédiatement"
                                                                                                                        )))) +
  geom_col(position = "fill")+
  labs(title = "Part de chaque catégorie du halo autour du chômage", 
       
             subtitle = paste0("Lecture: Au ", last_point, ", ",valeur <- decompo_halo %>%
  filter(DATE == max(DATE)) %>%
  pull(total_halo)  %>%
  round(digits = 1)," millions de personnes de plus de 15 ans sont dans le halo du chômage. \nChamp : France hors Mayotte \nSource : Insee - Enquête Emploi (Dernier point : ", last_point,"). \nCalculs et graphiques : @statjunior"),
  
       y = "Pourcentage (%)", x = "Date", fill='title') +
  #scale_color_manual(values = c("#333333"))
  theme_ipsum( plot_margin = margin(0, 0, 0, 0),
               plot_title_size = 18,
               #subtitle_size = 9.5,
               base_size = 12,
               axis_title_size = 12,
               axis_text_size = 12,
               base_family = "Helvetica")  +
  theme(
        legend.position="bottom",
        plot.title.position ="plot",
        legend.title = element_text(size=9), 
        legend.text = element_text(size=12),
        plot.title = element_text(color = "#333333", size = 18, face = "bold"),
        plot.subtitle = element_text(color = "#333333", face = "italic"),
        axis.title.x = element_text(hjust = 0.5),  # Centre le titre de l'axe x
        axis.title.y = element_text(hjust = 0.5)) +
  scale_fill_manual(values = c("#99CCFF", "#00B8E7", "#3333FF")) +
  scale_x_date(limits = as.Date(c("2003-01-01", NA)))  + 
  guides(fill=guide_legend(nrow=2,byrow=TRUE))

print(plot_part_halo)

```

## Nombre de personnes en sous-emploi

```{r, echo=FALSE, message=FALSE, results='hide'}
nb_ssemploi <- get_insee_idbank("010605873","010605872","010605871") %>% 
  split_title() %>% 
  filter(OBS_STATUS == "A") |>
  mutate(OBS_VALUE = OBS_VALUE/1000)
```


```{r, echo=FALSE, message=FALSE, results='hide'}
nb_ssemploi <- nb_ssemploi |>
  mutate(TITLE_FR2== as.character(TITLE_FR2)) |>
  mutate(title = ifelse(TITLE_FR2 =="Temps partiel, souhaitant travailler plus d'heures, disponible pour le faire et à la recherche d'un autre emploi (en milliers)", "Sous emploi: souhaite travailler davantage, disponible ET en recherche", NA_real_)) |>
  mutate(title = ifelse(TITLE_FR2 =="Temps partiel, souhaitant travailler plus d'heures, disponible pour le faire mais sans recherche d'un autre emploi (en milliers)","Sous emploi: souhaite travailler davantage, disponible MAIS sans recherche", title)) |>
  mutate(title = ifelse(TITLE_FR2 =="Temps plein, ou temps partiel, ayant involontairement travaillé moins que d'habitude (en milliers)","Sous emploi: ayant involontairement travaillé moins que d'habitude", title)) 

nb_ssemploi <- select(nb_ssemploi, DATE, OBS_VALUE, title) |>
  group_by(DATE) |>
  mutate(total_ssemploi = sum(OBS_VALUE))
```


```{r, fig.dim = c(14, 9)}
plot_personnes_ssemploi <-  ggplot(data=nb_ssemploi, aes(x=DATE, 
                                                         y= OBS_VALUE, 
                                                         fill = forcats::fct_relevel(title, c("Sous emploi: ayant involontairement travaillé moins que d'habitude", "Sous emploi: souhaite travailler davantage, disponible MAIS sans recherche", "Sous emploi: souhaite travailler davantage, disponible ET en recherche")))) +
  geom_col()+
  labs(title = "Nombre de personnes en sous-emploi par catégorie", 
       
        subtitle = paste0("Lecture: Au ", last_point, ", ",valeur <- nb_ssemploi %>%
  filter(DATE == max(DATE)) %>%
  pull(total_ssemploi)  %>%
  round(digits = 1)," million de personnes de plus de 15 ans sont en situation de sous-emploi. \nChamp : France hors Mayotte \nSource : Insee - Enquête Emploi (Dernier point : ", last_point,"). \nCalculs et graphiques : @statjunior"),
  
       y = "Millions", x = "Date", fill='title') +
  #scale_color_manual(values = c("#333333"))
  theme_ipsum( plot_margin = margin(0, 0, 0, 0),
               plot_title_size = 18,
               #subtitle_size = 9.5,
               base_size = 12,
               axis_title_size = 12,
               axis_text_size = 12,
               base_family = "Helvetica")  +
  theme(
        legend.position="bottom",
        plot.title.position ="plot",
        legend.title = element_text(size=9), 
        legend.text = element_text(size=12),
        plot.title = element_text(color = "#333333", size = 18, face = "bold"),
        plot.subtitle = element_text(color = "#333333", face = "italic"),
        axis.title.x = element_text(hjust = 0.5),  # Centre le titre de l'axe x
        axis.title.y = element_text(hjust = 0.5))+
  scale_fill_manual(values = c("#FFCC00", "orange", "#993000"))+
  scale_x_date(limits = as.Date(c("2003-01-01", NA)))  + 
  guides(fill=guide_legend(nrow=2,byrow=TRUE))

print(plot_personnes_ssemploi)
```

## Nombre total de personnes exprimant des contraintes d'emploi : chômeurs BIT, halo du chomage et sous-emploi 

```{r, fig.dim = c(14, 9)}
decompo_chomage <- select(decompo_chomage,DATE, OBS_VALUE, title)
nb_ssemploi2 <- select(nb_ssemploi, -total_ssemploi)

decompo_full <- rbind(decompo_chomage, nb_ssemploi2)
decompo_full <- decompo_full |>
  group_by(DATE) |>
  mutate(nb_total = sum(OBS_VALUE)) |>
  ungroup()

plot_full_personnes_besoin_emploi <-  ggplot(data=decompo_full, aes(x=DATE, y= OBS_VALUE, fill = forcats::fct_relevel(title, c("Sous emploi: ayant involontairement travaillé moins que d'habitude", 
                                                                                                                               "Sous emploi: souhaite travailler davantage, disponible MAIS sans recherche", 
                                                                                                                               "Sous emploi: souhaite travailler davantage, disponible ET en recherche", 
                                                                                                                               "Halo : pas de recherche active et pas disponible immédiatement", 
                                                                                                                               "Halo : pas de recherche active d'emploi",
                                                                                                                               "Halo : pas disponible immédiatement","Chômeurs BIT"
                                                                                                                                )))) +
  geom_col()+
  labs(title = "Nombre de personnes ayant besoin d'un emploi (au sens le plus large)", 
       
       subtitle = paste0("Lecture: Au ", last_point, ", ",valeur <- decompo_full %>%
  filter(DATE == max(DATE)) %>%
  pull(nb_total)  %>%
  round(digits = 1)," millions de personnes de plus de 15 ans souhaitent travailler ou travailler davantage. \nChamp : France hors Mayotte \nSource : Insee - Enquête Emploi (Dernier point : ", last_point,"). \nCalculs et graphiques : @statjunior"),
  
       y = "Millions", x = "Date", fill='title') +
  #scale_color_manual(values = c("#333333"))
  theme_ipsum( plot_margin = margin(0, 0, 0, 0),
               plot_title_size = 18,
               #subtitle_size = 9.5,
               base_size = 12,
               axis_title_size = 12,
               axis_text_size = 12,
               base_family = "Helvetica")  +
  theme(
        legend.position="bottom",
        plot.title.position ="plot",
        legend.title = element_text(size=9), 
        legend.text = element_text(size=12),
        plot.title = element_text(color = "#333333", size = 18, face = "bold"),
        plot.subtitle = element_text(color = "#333333", face = "italic"),
        axis.title.x = element_text(hjust = 0.5),  # Centre le titre de l'axe x
        axis.title.y = element_text(hjust = 0.5)) +
  scale_x_date(limits = as.Date(c("2003-01-01", NA)))  + 
  scale_fill_manual(values = c("#FFCC00", "orange", "#993000","#99CCFF", "#00B8E7", "#3333FF","#CC00CC")) +
  guides(fill=guide_legend(nrow=4,byrow=TRUE))

print(plot_full_personnes_besoin_emploi)

```

# La confrontation des sources administratives (Dares-Pôle Emploi) avec l'enquête Emploi (chômage BIT-Insee)

```{r,echo=FALSE, message=FALSE, results='hide'}
chom_personnes_bis = 
  get_insee_idbank(idbank_chom_personnes) %>% 
  split_title() %>% 
  filter(OBS_STATUS == "A") %>% 
  select(DATE, TIME_PERIOD, OBS_VALUE, TITLE_FR1, TITLE_FR2, TITLE_FR3, TITLE_FR4, TITLE_FR5) %>% 
  filter(TITLE_FR3 == "France hors Mayotte") |>
  mutate(age = str_extract(TITLE_FR2, "\\d{1,2} à \\d{1,2} ans")) |>
  mutate(age = ifelse(TITLE_FR2 =="Ensemble des 50 ans ou plus (en milliers)", "50 ans ou plus", age)) |>
  mutate(sexe = if_else(str_detect(TITLE_FR2, "Femmes"), "Femmes", "")) |>
  mutate(sexe = if_else(str_detect(TITLE_FR2, "Hommes"), "Hommes", sexe)) |> 
  mutate(sexe = if_else(str_detect(TITLE_FR2, "Ensemble"), "Ensemble", sexe)) |> 
  mutate(sexe = if_else(str_detect(TITLE_FR2, "Total"), "Ensemble", sexe)) |>
  mutate(age = ifelse(is.na(age), "Ensemble", age)) |>
  mutate(sexe = ifelse(is.na(sexe), "Ensemble", sexe)) |>
  mutate(OBS_VALUE = OBS_VALUE / 1000) |>
  filter(TITLE_FR2 =="Ensemble (en milliers)") |>
  group_by(DATE) |>
  mutate(chom_bit_halo = sum(OBS_VALUE)) |>
  ungroup() |>
  filter(TITLE_FR1 == "Chômeurs au sens du BIT") |>
  select(DATE, OBS_VALUE, chom_bit_halo) |>
  rename(c("Chômeurs au sens du BIT" = "OBS_VALUE", "Chômage BIT et halo autour du chômage" = "chom_bit_halo")) |>
  pivot_longer(cols=c(2:3), names_to = "Composante", values_to = "value") 

list_idbank_pole_emploi_global = 
  get_idbank_list("DEMANDES-EMPLOIS-NATIONALES") %>% 
  filter(CORRECTION_label_fr == "Corrigé des variations saisonnières et du nombre de jours ouvrables") %>% 
  filter(REF_AREA_label_fr == "France hors Mayotte" | REF_AREA_label_fr == "France métropolitaine" | REF_AREA_label_fr == "France") %>% 
  filter(SERIE_ARRETEE_label_fr == "non") %>% 
  filter(SEXE_label_fr == "Ensemble" | SEXE_label_fr == "Sans objet")

###Niveau global des demandeurs d'emploi
poleemploi_global = list_idbank_pole_emploi_global %>% pull(idbank)

chom_pol_emploi_global =get_insee_idbank(poleemploi_global) %>% 
  split_title() %>% 
  filter(TITLE_FR3 != "De moins de 25 ans") %>% 
  filter(TITLE_FR3 != "De 25 à 49 ans") %>% 
  filter(TITLE_FR3 != "De 50 ans et plus")  %>% 
  filter(TITLE_FR3 != "Ancienneté sur les listes : moins d'un an") %>% 
  filter(TITLE_FR3 != "Ancienneté sur les listes : plus d'un an") %>% 
  filter(TITLE_FR3 != "Durée d’un an ou plus") %>% 
  filter(TITLE_FR3 != "Durée de deux ans ou plus") %>% 
  filter(TITLE_FR3 != "50 ans ou plus") %>% 
  filter(TITLE_FR3 != "25 à 49 ans") %>% 
  filter(TITLE_FR3 != "Moins de 25 ans") %>% 
  filter(TITLE_FR1 == "Nombre moyen de demandeurs d'emploi inscrits sur le trimestre à Pôle emploi" | (TITLE_FR2 == "France hors Mayotte" & TITLE_FR4 == "A")) |>
  mutate(OBS_VALUE = ifelse(TITLE_FR2=="France hors Mayotte", OBS_VALUE/1000, OBS_VALUE)) %>% 
  mutate(TITLE_FR4 = ifelse(TITLE_FR2 == "France hors Mayotte", TITLE_FR2, TITLE_FR4)) %>% 
  mutate(TITLE_FR2 = ifelse(TITLE_FR2 == "France hors Mayotte", "Catégorie A", TITLE_FR2)) %>% 
  mutate(TITLE_FR4 = ifelse(TITLE_FR4 == "Série CVS-CJO", TITLE_FR3, TITLE_FR4)) %>% 
  mutate(TITLE_FR4 = ifelse(TITLE_FR4 == "France", "France hors Mayotte", TITLE_FR4)) %>% 
  mutate(TITLE_FR2 = ifelse(TITLE_FR2 == "Catégories A, B, C, D et E (ensemble des catégories)", "Ensemble des catégories", TITLE_FR2)) %>% 
  select(DATE, OBS_VALUE, TITLE_FR2, TITLE_FR4) %>% 
  filter(DATE >= as.Date('1996-01-01')) %>% 
  mutate(OBS_VALUE = OBS_VALUE/1000)

df_abc <- filter(chom_pol_emploi_global, (TITLE_FR2 == "Catégorie A" | TITLE_FR2 == "Catégories A, B et C") & TITLE_FR4 == "France hors Mayotte") |>
  select(-TITLE_FR4)

cat_a <- filter(df_abc, TITLE_FR2 == "Catégorie A") |>
  select(DATE, OBS_VALUE, TITLE_FR2) |>
  rename(value = OBS_VALUE, Composante = TITLE_FR2) |>
  mutate(Composante = ifelse(Composante == "Catégorie A", "Catégorie A de Pôle Emploi", Composante))

pole_emploi_insee <- rbind(chom_personnes_bis, cat_a) |> filter(DATE >= as.Date('2003-01-01')) |>
  mutate(count = 1) |>
  group_by(DATE) |>
  mutate(sum = sum(count)) |>
  filter(sum==3) |>
  select(-sum, -count)

pole_emploi_insee <- pole_emploi_insee |>
  group_by(DATE) |>
  mutate(ecart_cata_bit = value[Composante == "Catégorie A de Pôle Emploi"] - value[Composante == "Chômeurs au sens du BIT"]) |>
  ungroup() |>
  pivot_wider(names_from = Composante, values_from = value, id_cols = c(DATE, ecart_cata_bit)) |>
  rename(cata_pe = 'Catégorie A de Pôle Emploi', halo_bit = "Chômage BIT et halo autour du chômage", bit = "Chômeurs au sens du BIT") |>
  mutate(trim = ifelse(substr(DATE, 5, 11) == "-01-01", "1er trimestre", NA)) |>
  mutate(trim = ifelse(substr(DATE, 5, 11) == "-04-01", "2e trimestre", trim)) |>
  mutate(trim = ifelse(substr(DATE, 5, 11) == "-07-01", "3e trimestre", trim)) |>
  mutate(trim = ifelse(substr(DATE, 5, 11) == "-10-01", "4e trimestre", trim)) |>
  mutate(trim = paste(trim, substr(DATE, 1, 4)))

date_admin <- pole_emploi_insee |> filter(DATE == max(DATE)) |> pull(trim)

```

```{r, fig.dim = c(14,9)}
plot_insee_dares <-ggplot(data = pole_emploi_insee,
                    aes(x = DATE)) +
  geom_line(aes(y=bit, color = "Chômeurs au sens du BIT"), size =1.1) +
  geom_line(aes(y=halo_bit, color = "Chômeurs BIT et halo autour du chômage"), size =1.1) +
  geom_line(aes(y=cata_pe, color = "Catégorie A de Pôle Emploi"), size =1.1) +
  geom_col(aes(y=ecart_cata_bit, color = "Ecart Cat. A Pôle Emploi VS Chômage BIT/Insee", fill = "Ecart Cat. A Pôle Emploi VS Chômage BIT/Insee"), color = "black")+
  labs(title = "Ecart entre les demandeurs d'emploi de Pôle Emploi et le chômage mesuré par l'Insee", 
       
       subtitle = paste0("Lecture : Au ",date_admin, ", l'écart entre le nombre de catégories A mesurées par Pôle Emploi et le nombre de chômeur BIT mesuré par l'Insee est de ", valeur <- pole_emploi_insee %>% filter(DATE == max(DATE)) %>% pull(ecart_cata_bit) %>%  round(digits =1), " million d'individus. \nChamp : France métropolitaine \nSource : Pôle Emploi-Dares (Données CVS-CJO ; Dernier point : ",date_admin, ") \nCalculs et graphiques : @statjunior"), 
       
       y = "Millions", x = "Année") +
  scale_colour_manual(values = c("Chômeurs au sens du BIT" = "#F8766D",  "Chômeurs BIT et halo autour du chômage"= "purple", "Catégorie A de Pôle Emploi"="#00B8E7"))+
  scale_fill_manual(values = c("Ecart Cat. A Pôle Emploi VS Chômage BIT/Insee" = "grey66")) +
  #scale_fill_manual(values=c("Ecart Cat. A Pôle Emploi VS Chômage BIT/Insee"="orange"))+
  theme_ipsum( plot_margin = margin(0, 0, 0, 0),
               plot_title_size = 18,
               #subtitle_size = 9.5,
               base_size = 12,
               axis_title_size = 12,
               axis_text_size = 12,
               base_family = "Helvetica")  +
  theme(
    legend.position="bottom",
    plot.title.position ="plot",
    legend.title = element_text(size=0), 
    legend.text = element_text(size=12),
    plot.title = element_text(color = "#333333", size = 18, face = "bold"),
    plot.subtitle = element_text(color = "#333333", face = "italic"),
    axis.title.x = element_text(hjust = 0.5),  # Centre le titre de l'axe x
    axis.title.y = element_text(hjust = 0.5)) + 
  ylim(0,NA) +
  guides(fill=guide_legend(nrow=2,byrow=TRUE))

print(plot_insee_dares)
```


