---
title: "Evolution des salaires du secteur privé et du point d'indice de la fonction publique sur longue période. Sources : Dares & Insee"
author: "@statjunior"
date: "`r format(Sys.time(), '%B %d, %Y')`"
output: 
  html_document:
    code_folding: hide
    fig.retina: 0.5
    toc: true # table of content true
    toc_depth: 3  # upto three depths of headings (specified by #, ## and ###)
    number_sections: true  ## if you want number sections at each table header
    theme: flatly  # many options for theme, this one is my favorite.
    highlight: tango  # specifies the syntax highlighting style
---
```{r setup, include=FALSE}
knitr::opts_chunk$set(echo = FALSE)
knitr::opts_chunk$set(warning = FALSE)
knitr::opts_chunk$set(message = FALSE)
list(rm=ls())
library(insee)
library(plyr)
library(dplyr)
library(ggplot2)
library(readxl) 
library(writexl)
library(tsibble)
library(tibble)
library(janitor)
library(tsbox)
library(knitr)
library(tempdisagg)
library(labelled)
library(stringr)
library(Hmisc)
library(lubridate)
library(conflicted)
library(base)
library(tidyr)
library(cowplot)
conflict_prefer("rename", "dplyr")
conflict_prefer("filter", "dplyr")
conflict_prefer("mutate", "dplyr")
conflict_prefer("arrange", "dplyr")
conflict_prefer("replace", "dplyr")
conflict_prefer("lag", "dplyr")
conflict_prefer("summarise", "dplyr")
conflict_prefer("relocate", "dplyr")
conflict_prefer("select", "dplyr")


setwd <- setwd("C:/Users/gasto/Documents/GitHub/Statjunior/Salaires/")

###Functions 
header.true <- function(df) {
  names(df) <- as.character(unlist(df[1,]))
  df[-1:-2,]
}

empty <- function(df) {
  empty_columns <- colSums(is.na(df) | df== "") == nrow(df)
  df <- df[,!empty_columns]
}

###Définition des différentes échelles pour les bases 100
scale_2019t4 <- function(x, na.rm = FALSE) x/x[base_salaires[,1] == "2019-12-01"]*100
scale_2005t3 <- function(x, na.rm = FALSE) x/x[historique_sal_smb_smic[,1] == "2005-09-01"]*100
scale_2017t2 <- function(x, na.rm = FALSE) x/x[base_salaires[,1] == "2017-06-01"]*100
scale_2017t2_histo <- function(x, na.rm = FALSE) x/x[histo_smb[,1] == "2017-06-01"]*100
scale_2017t2_smic <- function(x, na.rm = FALSE) x/x[smic_analyse[,1] == "2017-06-01"]*100
scale_2017t2_ipc<- function(x, na.rm = FALSE) x/x[ipc_analyse[,1] == "2017-06-01"]*100
scale_2015_histo_ipc <- function(x, na.rm = FALSE) x/((x[histo_ipc[,1] == "2015-03-01"]+x[histo_ipc[,1] == "2015-06-01"]+x[histo_ipc[,1] == "2015-09-01"]+x[histo_ipc[,1] == "2015-12-01"])/4)*100
scale_fp_85t1 <- function(x, na.rm = FALSE) x/x[smb_fp[,1] == "1985-03-01"]*100
scale_salaire_reel <- function(x, na.rm = FALSE) x/x[base_salaires["ipc",]]*100

```


# Présentation

Ce rapport *RMarkdown* présente l'évolution des salaires du secteur privé et du point d'indice de la fonction publique sur longue période. 

Dans un premier temps, on représente l'évolution du Smic et des différents indices de Salaires mensuels de base (SMB) par catégorie socio-professionnelle depuis le Covid et depuis 2005. 

Dans un deuxième temps, on représente l'indexation du Smic par rapport à l'inflation hors tabac du 1er quintile de niveau de vie depuis 2005. 

Enfin, on s'intéresse à l'évolution du point d'indice de la fonction publique par rapport aux prix depuis 1985.


```{r, echo=FALSE, message=FALSE, results='hide'}
###Fichiers à télécharger
###SMB Dares : à télécharger tous les trimestres...
smb <- read_excel("data/Dares_serie_salaire_de_base_t4_2022.xlsx", 
                                                  sheet = "Sal. mens. ensemble", skip = 5)

smbo <- read_excel("data/Dares_serie_salaire_de_base_t4_2022.xlsx", sheet ="Sal. mens. ouv.", 
                   skip = 5)
smbe <- read_excel("data/Dares_serie_salaire_de_base_t4_2022.xlsx", sheet ="Sal. mens. emp.", 
                   skip = 5)
smbpi <- read_excel("data/Dares_serie_salaire_de_base_t4_2022.xlsx", sheet ="Sal. mens. PI", 
                    skip = 5)
smbc <- read_excel("data/Dares_serie_salaire_de_base_t4_2022.xlsx", sheet ="Sal. mens. cadres", 
                   skip = 5)


indice_fp <- read_excel("data/indice_fp.xlsx")|>
  rename(OBS_VALUE = cum_fp_1970)

histo_smb <- read_excel("data/historique_smb_detail.xlsx")
histo_ipc <- read_excel("data/ipc_histo.xlsx") |>
  rename(OBS_VALUE = cum_inf_1990)

###Smic et IPC insee
smic <- get_insee_idbank('000879878') 
ipc <- get_insee_idbank('001769682')

###SMBS
smbs <- as.data.frame(t(smb))
smbs <- header.true(smbs)
smbs <- empty(smbs) 

smbs <- smbs |>
  rename(year = 1, smbs = ENS) |>
  mutate(year=substr(year, 1, 4)) |>
  select(year, smbs) |>
  mutate(mois = row_number()) |>
  filter(year !="3 mois" | year !="6 mois"| year !="12 mois") |>
  mutate(mois = mois %%4) |>
  mutate(mois = case_when(
    mois == 0 ~ "03-01",
    mois == 1 ~ "06-01",
    mois == 2 ~ "09-01",
    mois == 3 ~ "12-01",
  )) |>
  mutate(DATE = paste0(year, "-",mois)) |>
  select(-year, -mois) |>
  mutate(DATE = as.Date(DATE)) |>
  relocate(DATE, .before = NULL) |>
  filter(!is.na(DATE))

###SMB ouvrier
smbo <- as.data.frame(t(smbo))
smbo <- header.true(smbo)
smbo <- empty(smbo) 

smbo <- smbo |>
  rename(year = 1, smbo = ENS) |>
  select(year, smbo) |>
  mutate(year=substr(year, 1, 4)) |>
  mutate(mois = row_number()) |>
  filter(year !="3 mois" | year !="6 mois"| year !="12 mois") |>
  mutate(mois = mois %%4) |>
  mutate(mois = case_when(
    mois == 0 ~ "03-01",
    mois == 1 ~ "06-01",
    mois == 2 ~ "09-01",
    mois == 3 ~ "12-01",
  )) |>
  mutate(DATE = paste0(year, "-",mois)) |>
  select(-year, -mois) |>
  mutate(DATE = as.Date(DATE)) |>
  relocate(DATE, .before = NULL) |>
  filter(!is.na(DATE))

###SMB cadre
smbc <- as.data.frame(t(smbc))
smbc <- header.true(smbc)
smbc <- empty(smbc) 

smbc <- smbc |>
  rename(year = 1, smbc = ENS) |>
  select(year, smbc) |>
  mutate(year=substr(year, 1, 4)) |>
  mutate(mois = row_number()) |>
  filter(year !="3 mois" | year !="6 mois"| year !="12 mois") |>
  mutate(mois = mois %%4) |>
  mutate(mois = case_when(
    mois == 0 ~ "03-01",
    mois == 1 ~ "06-01",
    mois == 2 ~ "09-01",
    mois == 3 ~ "12-01",
  )) |>
  mutate(DATE = paste0(year, "-",mois)) |>
  select(-year, -mois) |>
  mutate(DATE = as.Date(DATE)) |>
  relocate(DATE, .before = NULL) |>
  filter(!is.na(DATE))

###SMB PI 
smbpi <- as.data.frame(t(smbpi))
smbpi <- header.true(smbpi)
smbpi <- empty(smbpi) 

smbpi <- smbpi |>
  rename(year = 1, smbpi = ENS) |>
  select(year, smbpi) |>
  mutate(year=substr(year, 1, 4)) |>
  mutate(mois = row_number()) |>
  filter(year !="3 mois" | year !="6 mois"| year !="12 mois") |>
  mutate(mois = mois %%4) |>
  mutate(mois = case_when(
    mois == 0 ~ "03-01",
    mois == 1 ~ "06-01",
    mois == 2 ~ "09-01",
    mois == 3 ~ "12-01",
  )) |>
  mutate(DATE = paste0(year, "-",mois)) |>
  select(-year, -mois) |>
  mutate(DATE = as.Date(DATE)) |>
  relocate(DATE, .before = NULL) |>
  filter(!is.na(DATE))

###SMB Employés
smbe <- as.data.frame(t(smbe))
smbe <- header.true(smbe)
smbe <- empty(smbe) 

smbe <- smbe |>
  rename(year = 1, smbe = ET) |>
  select(year, smbe) |>
  mutate(year=substr(year, 1, 4)) |>
  mutate(smbe = ifelse(year=="2023", 114,smbe)) |>
  mutate(mois = row_number()) |>
  filter(year !="3 mois" | year !="6 mois"| year !="12 mois") |>
  mutate(mois = mois %%4) |>
  mutate(mois = case_when(
    mois == 0 ~ "03-01",
    mois == 1 ~ "06-01",
    mois == 2 ~ "09-01",
    mois == 3 ~ "12-01",
  )) |>
  mutate(DATE = paste0(year, "-",mois)) |>
  select(-year, -mois) |>
  mutate(DATE = as.Date(DATE)) |>
  relocate(DATE, .before = NULL) |>
  filter(!is.na(DATE))

###SMB secteur
smb_secteur <- as.data.frame(t(smb))
smb_secteur<- header.true(smb_secteur)
smb_secteur <- empty(smb_secteur) 

smb_secteur <- smb_secteur |>
  rename(year = 1, smb_industrie = ET, smb_construction=EU, smb_tertiaire=EV) |>
  mutate(year=substr(year, 1, 4)) |>
  select(year, smb_industrie, smb_construction, smb_tertiaire) |>
  mutate(mois = row_number()) |>
  filter(year !="3 mois" | year !="6 mois"| year !="12 mois") |>
  mutate(mois = mois %%4) |>
  mutate(mois = case_when(
    mois == 0 ~ "03-01",
    mois == 1 ~ "06-01",
    mois == 2 ~ "09-01",
    mois == 3 ~ "12-01",
  )) |>
  mutate(DATE = paste0(year, "-",mois)) |>
  select(-year, -mois) |>
  mutate(DATE = as.Date(DATE)) |>
  relocate(DATE, .before = NULL) |>
  filter(!is.na(DATE))

###SMIC
smic_analyse <- select(smic, DATE, OBS_VALUE) |>
  mutate(trim = ifelse(substr(DATE, 6, 7) == "03" | substr(DATE, 6, 7) == "06" 
                      | substr(DATE, 6, 7) == "09" | substr(DATE, 6, 7) == "12",1,0  )) |>
  arrange(DATE) |>
  mutate(smic_trim = (OBS_VALUE+lag(OBS_VALUE,1)+lag(OBS_VALUE, 2))/3) |>
  filter(trim == 1) |>
  select(-trim, -OBS_VALUE) |>
  rename(smic = smic_trim)

###IPC
ipc_analyse <- select(ipc, DATE, OBS_VALUE) |>
  mutate(trim = ifelse(substr(DATE, 6, 7) == "03" | substr(DATE, 6, 7) == "06" 
                       | substr(DATE, 6, 7) == "09" | substr(DATE, 6, 7) == "12",1,0  )) |>
  arrange(DATE) |>
  mutate(ipc_trim = (OBS_VALUE+lag(OBS_VALUE,1)+lag(OBS_VALUE, 2))/3) |>
  filter(trim == 1) |>
  select(-trim, -OBS_VALUE) |>
  rename(ipc = ipc_trim)

###Point d'indice
indice_fp <- select(indice_fp, DATE, OBS_VALUE) |>
  mutate(trim = ifelse(substr(DATE, 6, 7) == "03" | substr(DATE, 6, 7) == "06" 
                       | substr(DATE, 6, 7) == "09" | substr(DATE, 6, 7) == "12",1,0  )) |>
  arrange(DATE) |>
  mutate(indice_fp_trim = (OBS_VALUE+lag(OBS_VALUE,1)+lag(OBS_VALUE, 2))/3) |>
  filter(trim == 1) |>
  select(-trim, -OBS_VALUE) |>
  rename(indice_fp = indice_fp_trim)


###Histo IPC
histo_ipc <- select(histo_ipc, DATE, OBS_VALUE) |>
  mutate(trim = ifelse(substr(DATE, 6, 7) == "03" | substr(DATE, 6, 7) == "06" 
                       | substr(DATE, 6, 7) == "09" | substr(DATE, 6, 7) == "12",1,0  )) |>
  arrange(DATE) |>
  mutate(histo_ipc_trim = (OBS_VALUE+lag(OBS_VALUE,1)+lag(OBS_VALUE, 2))/3) |>
  filter(trim == 1) |>
  select(-trim, -OBS_VALUE) |>
  rename(histo_ipc = histo_ipc_trim) |>
  mutate(DATE = as.Date(DATE))

histo_ipc <- mutate_at(histo_ipc, vars(-1), scale_2015_histo_ipc)
histo_ipc <- filter(histo_ipc, DATE <as.Date("1990-03-01"))
histo_ipc <- rename(histo_ipc, ipc=histo_ipc)
histo_ipc <- rbind(histo_ipc,ipc_analyse)

###SMB historique 
histo_smb <- histo_smb |>
  mutate(DATE = as.Date(DATE))
histo_smb <- mutate_at(histo_smb, vars(2:9), scale_2017t2_histo)

histo_smb <- mutate_at(histo_smb, vars(2:9), scale_2017t2_histo)

###Merge 
base_salaires <- left_join(smbs, smbc, by = "DATE")
base_salaires <- left_join(base_salaires, smbpi, by = "DATE")
base_salaires <- left_join(base_salaires, smbe, by = "DATE")
base_salaires <- left_join(base_salaires, smbo, by = "DATE")
base_salaires <- left_join(base_salaires, smb_secteur, by = "DATE")
base_salaires <- left_join(base_salaires, smic_analyse, by = "DATE")
base_salaires <- left_join(base_salaires, ipc_analyse, by = "DATE")
base_salaires <- mutate_if(base_salaires , is.character, as.numeric)

base_salaires_nom<- mutate_at(base_salaires, vars(2:11), scale_2017t2)
base_sal_reel <- mutate_at(base_salaires_nom, vars(2:10),  ~./ipc*100-100)

###Merge histo 
base_salaire_histo <- select(base_salaires_nom, DATE,smbs, smbo, smbe, smbpi, smbc, 
                             smb_construction, smb_tertiaire, smb_industrie)
salaire_histo <- rbind(histo_smb, base_salaire_histo) |>
  distinct(DATE, .keep_all = TRUE)

ipc_analyse <-  mutate_at(ipc_analyse , vars(-1), scale_2017t2_ipc)
smic_analyse <- mutate_at(smic_analyse, vars(-1), scale_2017t2_smic)

historique_sal_smb_smic <- left_join(smic_analyse, salaire_histo, by = "DATE")
historique_sal_smb_smic <- left_join(historique_sal_smb_smic , ipc_analyse, by = "DATE")
historique_sal_smb_smic <- mutate_at(historique_sal_smb_smic, vars(-1), scale_2005t3)
historique_sal_reel <- mutate_at(historique_sal_smb_smic , vars(2:10),  ~./ipc*100-100)

```


# Salaire mensuel de base et Smic 
## Depuis la crise du Covid (fin 2019)
### En glissement annuel
```{r,fig.dim = c(14, 9)}
#On redéfinit en base 100 au T4-2019 
base_salaires_nom<- mutate_at(base_salaires, vars(2:11), scale_2019t4)
base_sal_reel <- mutate_at(base_salaires_nom, vars(2:10),  ~./ipc*100-100)

base_salaires_nom <- base_salaires_nom |>
  arrange(DATE) |>
  mutate(gliss_ipc = (ipc/lag(ipc,4)-1)*100) |>
  mutate(gliss_smic = (smic/lag(smic,4)-1)*100)|>
  mutate(gliss_smb = (smbs/lag(smbs,4)-1)*100)

plot_gliss_smic_smb_nom_2019 <-ggplot(data = base_salaires_nom,
                            aes(x = DATE)) +
  #geom_line(aes(y = gliss_smic, color = "SMIC"), size = 1.3) + 
  geom_line(aes(y = gliss_smb, color = "SMB"), size = 1.3) + 
  geom_line(aes(y = gliss_ipc, color = "IPC"), size = 1.1) +
  labs(title = "SMIC et SMB nominaux depuis le T4-2019 en glissement annuel", 
       subtitle = "Lecture : Au T1-2023, la hausse du Salaire mensuel de base (SMB) sur un an est de 4,6 % contre 6,1 % d'inflation. \nSource : Dares (Salaires de base), Insee (Smic mensuel brut, Indice des prix à la consommation) \nCalculs et graphiques : @statjunior", 
       y = "Glissement annuel (%)", x = "Date") +
  scale_x_date(limits = as.Date(c("2019-12-01", NA))) + 
  scale_color_manual(values = c("SMB"="blue",  "IPC"="red")) +
  #"SMB Cadres" = "orange","SMB Employés" ="#00BA38", "SMB Ouvriers" =        #"#00B8E7", "SMB Professions intermédiaires" = "#D39200"+
  theme_grey()+
  theme(legend.position="bottom",
        legend.title = element_text(size=9), 
        legend.text = element_text(size=14),
        plot.title = element_text(color = "#333333", size = 18, face = "bold"),
        plot.subtitle = element_text(color = "#333333", size = 14, face = "italic")) + 
  ylim(-2,8)
print(plot_gliss_smic_smb_nom_2019)
```
### En niveau (nominal et pouvoir d'achat des salaires)
``````{r,fig.dim = c(14, 9)}
#Graphique évolution nominale 
plot_smic_smb_nom_2019 <-ggplot(data = base_salaires_nom,
                            aes(x = DATE)) +
  geom_line(aes(y = smic, color = "SMIC"), size = 1.3) + 
  geom_line(aes(y = smbs, color = "SMB"), size = 1.3) + 
  #geom_line(aes(y = smbo, color = "SMB Ouvriers"), size = 1) + 
  #geom_line(aes(y = smbe, color = "SMB Employés"), size = 1) + 
  #geom_line(aes(y = smbpi, color = "SMB Professions intermédiaires"), size = 1) + 
  #geom_line(aes(y = smbc, color = "SMB Cadres"), size = 1) +
  geom_line(aes(y = ipc, color = "IPC"), size = 1.1, linetype = "twodash") +
  labs(title = "SMIC et SMB nominaux depuis le T4-2019", 
       subtitle = "Lecture : Au T1-2023, l'indice des prix à la consommation augmente de X % par rapport au T4-2019, contre X % pour le salaire mensuel de base. \nSource : Dares (Salaires de base), Insee (Smic mensuel brut, Indice des prix à la consommation) \nCalculs et graphiques : @statjunior", 
       y = "Base 100 au 4e trimestre 2019", x = "Date") +
  scale_x_date(limits = as.Date(c("2019-12-01", NA))) + 
  scale_color_manual(values = c("SMB"="blue",  "SMIC" = "purple", "IPC"="red")) +
  #"SMB Cadres" = "orange","SMB Employés" ="#00BA38", "SMB Ouvriers" =        #"#00B8E7", "SMB Professions intermédiaires" = "#D39200"+
  theme_grey()+
  theme(legend.position="bottom",
        legend.title = element_text(size=9), 
        legend.text = element_text(size=14),
        plot.title = element_text(color = "#333333", size = 18, face = "bold"),
        plot.subtitle = element_text(color = "#333333", size = 14, face = "italic")) + 
  ylim(99,115)
plot_smic_smb_nom_2019

#Graphique évolution pouvoir d'achat 
plot_smic_smb_reel <-ggplot(data = base_sal_reel,
                            aes(x = DATE)) +
  geom_line(aes(y = smic, color = "SMIC"), size = 1.3) + 
  geom_line(aes(y = smbs, color = "SMB"), size = 1.3) + 
  geom_line(aes(y = smbo, color = "SMB Ouvriers"), size = 1) + 
  geom_line(aes(y = smbe, color = "SMB Employés"), size = 1) + 
  geom_line(aes(y = smbpi, color = "SMB Professions intermédiaires"), size = 1) + 
  geom_line(aes(y = smbc, color = "SMB Cadres"), size = 1) +
  labs(title = "Pouvoir d'achat du SMIC et du SMB depuis le T4-2019", 
       subtitle = "Lecture : Au T1-2023, le pouvoir d'achat du Salaire mensuel de base recule de 1,4 % par rapport au T4-2019. \nSource : Dares (Salaires de base), Insee (Smic mensuel brut, Indice des prix à la consommation) \nCalculs et graphiques : @statjunior", 
       y = "Variation par rapport au 2e trimestre 2017 (%)", x = "Date") +
  scale_x_date(limits = as.Date(c("2019-12-01", NA))) + 
  scale_color_manual(values = c("SMB"="blue", "SMB Cadres" = "orange", "SMIC" = "purple", "SMB Employés" ="#00BA38", "SMB Ouvriers" = "#00B8E7", "SMB Professions intermédiaires" = "#D39200"))+
  theme_grey()+
  theme(legend.position="bottom",
        legend.title = element_text(size=9), 
        legend.text = element_text(size=12),
        plot.title = element_text(color = "#333333", size = 18, face = "bold"),
        plot.subtitle = element_text(color = "#333333", size = 14,face = "italic")) + 
  ylim(-5,5)
plot_smic_smb_reel

plot_sal_2019 <- plot_grid(plot_smic_smb_nom_2019, plot_smic_smb_reel, ncol = 2, nrow = 1)
print(plot_sal_2019)
```

## Depuis 2005
```{r,fig.dim = c(14, 9)}

plot_smic_smb_nom_2005 <-ggplot(data = historique_sal_smb_smic,
                            aes(x = DATE)) +
  geom_line(aes(y = smic, color = "SMIC"), size = 1.3) + 
  geom_line(aes(y = smbs, color = "SMB"), size = 1.3) + 
  #geom_line(aes(y = smbo, color = "SMB Ouvriers"), size = 1) + 
  #geom_line(aes(y = smbe, color = "SMB Employés"), size = 1) + 
  #geom_line(aes(y = smbpi, color = "SMB Professions intermédiaires"), size = 1) + 
  #geom_line(aes(y = smbc, color = "SMB Cadres"), size = 1) +
  geom_line(aes(y = ipc, color = "IPC"), size = 1.1, linetype = "twodash") +
  labs(title = "SMIC et SMB nominaux depuis 2005", 
       subtitle = "Lecture : Au T1-2023, le Smic a augmenté de X % par rapport au T3-2005, contre X % pour le salaire mensuel de base. \nSource : Dares (Salaires de base), Insee (Smic mensuel brut, Indice des prix à la consommation) \nCalculs et graphiques : @statjunior", 
       y = "Base 100 au T3-2005", x = "Date") +
  scale_x_date(limits = as.Date(c("2005-09-01", NA))) + 
  scale_color_manual(values = c("SMB"="blue",  "SMIC" = "purple", "IPC"="red")) +
  #"SMB Cadres" = "orange","SMB Employés" ="#00BA38", "SMB Ouvriers" =        #"#00B8E7", "SMB Professions intermédiaires" = "#D39200"+
  theme_grey()+
  theme(legend.position="bottom",
        legend.title = element_text(size=9), 
        legend.text = element_text(size=11),
        plot.title = element_text(color = "#333333", size = 14, face = "bold"),
        plot.subtitle = element_text(color = "#333333", face = "italic")) + 
  ylim(99,145)


plot_histo_smb_reel_2005 <-ggplot(data = historique_sal_reel,
                                 aes(x = DATE)) +
  geom_line(aes(y = smic, color = "SMIC"), size = 1.5) + 
  geom_line(aes(y = smbs, color = "SMB"), size = 1.5) + 
  geom_line(aes(y = smbo, color = "SMB Ouvriers"), size = 1) + 
  geom_line(aes(y = smbe, color = "SMB Employés"), size = 1) + 
  geom_line(aes(y = smbpi, color = "SMB Professions intermédiaires"), size = 1) + 
  geom_line(aes(y = smbc, color = "SMB Cadres"), size = 1) +
  labs(title = "Pouvoir d'achat du Smic et du SMB depuis 2005", 
       subtitle = "Lecture : Au T1-2023, le pouvoir d'achat du Salaire mensuel de base recule de X % par rapport au T3-2005. \nSource : Dares (Salaires de base), Insee (Smic mensuel brut, Indice des prix à la consommation) \nCalculs et graphiques : @statjunior", 
       y = "Variation par rapport au T3-2005 (%)", x = "Date") +
  scale_x_date(limits = as.Date(c("2005-09-01", NA))) + 
  scale_color_manual(values = c("SMB"="blue", "SMB Cadres" = "orange", "SMIC" = "purple", "SMB Employés" ="#00BA38", "SMB Ouvriers" = "#00B8E7", "SMB Professions intermédiaires" = "#D39200"))+
  theme_grey()+
  theme(legend.position="bottom",
        legend.title = element_text(size=9), 
        legend.text = element_text(size=11),
        plot.title = element_text(color = "#333333", size = 14, face = "bold"),
        plot.subtitle = element_text(color = "#333333", face = "italic")) + 
  ylim(-2,15)


plot_sal_2005 <- plot_grid(plot_smic_smb_nom_2005, plot_histo_smb_reel_2005, ncol = 2, nrow = 1)
print(plot_sal_2005)
```

# Indexation du SMIC depuis 2020

```{r,echo=FALSE, message=FALSE, results='hide'}
ipc_q1ht <- get_insee_idbank("001766924") |>
  select(DATE, OBS_VALUE) |>
  rename(ipc_q1ht = OBS_VALUE) |>
  mutate(ipc_q1ht =ipc_q1ht/ipc_q1ht[DATE == "2020-01-01"]*100)

smic_indexation <- select(smic, DATE, OBS_VALUE) |>
  rename(smic = OBS_VALUE) |>
  mutate(smic = smic/smic[DATE == "2020-01-01"]*100)

ipc_indexation <- select(ipc, DATE, OBS_VALUE) |>
  rename(ipc = OBS_VALUE) |>
  mutate(ipc = ipc/ipc[DATE == "2020-01-01"]*100)
smic_indexation <- left_join(smic_indexation, ipc_q1ht, by = "DATE") 
smic_indexation <- left_join(smic_indexation, ipc_indexation, by = "DATE") 
smic_indexation <- smic_indexation |>
   mutate(ratio_q1_ipc = ipc_q1ht/ipc)

plot_smic_indexation <-ggplot(data = smic_indexation,
                     aes(x = DATE)) +
  geom_line(aes(y = smic, color = "SMIC mensuel brut"), size = 1.3) + 
  geom_line(aes(y = ipc_q1ht, color = "IPC hors tabac du 1er quintile de niveau de vie"), size = 1.3) + 
  #geom_line(aes(y = ipc, color = "IPC"), size = 1.3, linetype = "twodash") + 
  labs(title = "Indexation du Smic depuis 2020", 
       subtitle = "Lecture : En mai 2023, le Smic et l'indice des prix du 1er quintile de niveau de vie augmentent de 13 % par rapport à janvier 2020. \nSource : Institut des Politiques Publiques (Point d'indice), Insee (IPC) \nCalculs et graphiques : @statjunior", 
       y = "Base 100 en janvier 2020", x = "Date") +
  scale_color_manual(values = c("SMIC mensuel brut"="purple", "IPC hors tabac du 1er quintile de niveau de vie" = "#006600"))+
  theme_grey()+
  scale_x_date(limits = as.Date(c("2020-01-01", NA))) + 
  theme(legend.position="bottom",
        legend.title = element_text(size=9), 
        legend.text = element_text(size=12),
        plot.title = element_text(color = "#333333", size = 18, face = "bold"),
        plot.subtitle = element_text(color = "#333333", face = "italic")) + 
  ylim(98, 115)
print(plot_smic_indexation)
```


# Comparaison du pouvoir d'achat du SMB et SMPT (Salaire Moyen Par Tête en Comptabilité nationale)
```{r,fig.dim = c(14, 9)}
setwd <- setwd("C:/Users/gasto/Documents/GitHub/Statjunior/Conjoncture - comptes trimestriels/")
smpt <- read_excel("data/smpt.xlsx")
setwd <- setwd("C:/Users/gasto/Documents/GitHub/Statjunior/Salaires/")

smbs <- mutate(smbs, DATE = case_when(substr(DATE, 6, 7) == "03"~paste0(substr(DATE, 1, 5),"01",substr(DATE, 8, 10)), 
                               substr(DATE, 6, 7) == "06"~paste0(substr(DATE, 1, 5),"04",substr(DATE, 8, 10)),
                               substr(DATE, 6, 7) == "09"~paste0(substr(DATE, 1, 5),"07",substr(DATE, 8, 10)),
                               substr(DATE, 6, 7) == "12"~paste0(substr(DATE, 1, 5),"10",substr(DATE, 8, 10))))
smbs <- mutate(smbs, DATE = as.Date(DATE))
smpt <- left_join(smpt,smbs, by = "DATE") |>
  filter(DATE >=as.Date('2017-04-01')) 

smpt <- mutate(smpt, DATE = as.Date(DATE)) |>
  mutate(smbs = as.numeric(smbs)) |>
  mutate(smpt_reel = (smpt_cnt_marng/deflateur_conso_men*100)-100) |> 
  mutate(smb_reel = (smbs/deflateur_conso_men*100)-100) 


plot_smpt_smb <-ggplot(data = smpt,
                                    aes(x = DATE)) +
  geom_line(aes(y = smpt_reel, color = "SMPT réel"), size = 1.3) + 
  geom_line(aes(y = smb_reel, color = "SMB réel"), size = 1.3) + 
  #geom_line(aes(y = smb_tertiaire, color = "SMB Tertiaire"), size = 1) + 
  labs(title = "Evolution du pouvoir d'achat du SMB et du Salaire Moyen Par Tête depuis 2017", 
       subtitle = "Lecture : Au 4e trimestre 2022, le Salaire Moyen Par Tête (SMPT) réel recule de 5 % par rapport au 2e trimestre 2017. \nSource : Dares (Salaires de base), Insee (Comptes nationaux : SMPT et déflateur de la consommation des ménages) \nCalculs et graphiques : @statjunior", 
       y = "Variation par rapport au T2-2017 (%)", x = "Date") +
  scale_x_date(limits = as.Date(c("2017-04-01", NA))) + 
  scale_color_manual(values = c("SMPT réel" = "red", "SMB réel" = "blue"))+
  theme_grey()+
  theme(legend.position="bottom",
        legend.title = element_text(size=9), 
        legend.text = element_text(size=12),
        plot.title = element_text(color = "#333333", size = 18, face = "bold"),
        plot.subtitle = element_text(color = "#333333", face = "italic")) + 
  ylim(-20,5)
plot_smpt_smb
```


# Evolution du point d'indice de la fonction publique
```{r,fig.dim = c(14, 9)}
####SMB et point d'indice
smb_fp <- left_join(histo_ipc, indice_fp, by = "DATE")
smb_fp <- left_join(smb_fp, salaire_histo, by = "DATE") |>
  mutate(DATE = as.Date(DATE)) |>
  filter(DATE >=as.Date('1985-03-01'))

smb_fp_nom<- mutate_at(smb_fp, vars(-1), scale_fp_85t1)
smb_fp_reel <- mutate(smb_fp_nom, indice_fp = ((indice_fp/ipc)*100)-100)
```


```{r,fig.dim = c(14, 9)}
fp_smb_nom <-ggplot(data = smb_fp_nom,
                     aes(x = DATE)) +
  geom_line(aes(y = ipc, color = "IPC"), size = 1.3) + 
  geom_line(aes(y = indice_fp, color = "Point d'indice"), size = 1.3) + 
  labs(title = "Point d'indice de la fonction publique et indice des prix depuis 1985", 
       subtitle = "Lecture : Au T1-2023, le point d'indice a été multiplié par 1,5 et les prix à la consommation par 2,04 par rapport au T1-1985. \nSource : Institut des Politiques Publiques (Point d'indice), Insee (IPC) \nCalculs et graphiques : @statjunior", 
       y = "Base 100 au T1-1985", x = "Date") +
  scale_x_date(limits = as.Date(c("1985-03-01", NA))) + 
  scale_color_manual(values = c("Point d'indice"="orange", "IPC" = "#00B8E7"))+
  theme_grey()+
  scale_x_date(limits = as.Date(c("1985-03-01", NA))) + 
  theme(legend.position="bottom",
        legend.title = element_text(size=9), 
        legend.text = element_text(size=12),
        plot.title = element_text(color = "#333333", size = 14, face = "bold"),
        plot.subtitle = element_text(color = "#333333", face = "italic")) + 
  ylim(100, 220)

fp_spb_reel <-ggplot(data = smb_fp_reel,
                        aes(x = DATE)) +
  #geom_line(aes(y = smbs, color = "SMB réel"), size = 1.3) + 
  geom_line(aes(y = indice_fp, color = "Point d'indice en valeur réelle"), size = 1.3) + 
  labs(title = "Pouvoir d'achat du point d'indice de la fonction publique depuis 1985", 
       subtitle = "Lecture : Au T1-2023, le pouvoir d'achat du point d'indice de la fonction publique baisse de 26 % par rapport au T1-1985. \nSource : Institut des Politiques Publiques (Point d'indice), Insee (IPC) \nCalculs et graphiques : @statjunior", 
       y = "Variation par rapport au T1-1985 (%)", x = "Date") +
  scale_x_date(limits = as.Date(c("1985-03-01", NA))) + 
  scale_color_manual(values = c("Point d'indice en valeur réelle"="orange"))+
  theme_grey()+
  theme(legend.position="bottom",
        legend.title = element_text(size=9), 
        legend.text = element_text(size=12),
        plot.title = element_text(color = "#333333", size = 14, face = "bold"),
        plot.subtitle = element_text(color = "#333333", face = "italic")) + 
  ylim(-30,0)


plot_indice_fp <- plot_grid(fp_smb_nom , fp_spb_reel, ncol = 2, nrow = 1)
print(plot_indice_fp)
```
