---
title: "Synthèse conjoncturelle des comptes de branche"
subtitle: "Résultats provisoires des *Comptes Nationaux Trimestriels* au 1er trimestre 2023."
author: "@statjunior"
date: "`r format(Sys.time(), '%d %B %Y')`"
output:
  pdf_document:
    latex_engine: xelatex
    template: eisvogel.tex
    keep_tex: true
titlepage: true
titlepage-color: "764388"
titlepage-text-color: "FFFFFF"
disable-header-and-footer: true
logo: "logo.pdf"
logo-width: 200
lang: fr-FR
---

```{r setup, include=FALSE}
knitr::opts_chunk$set(echo = FALSE)
knitr::opts_chunk$set(warning = FALSE)
knitr::opts_chunk$set(message = FALSE)
list(rm=ls())
library(insee)
library(plyr)
library(dplyr)
library(ggplot2)
library(readxl) 
library(writexl)
library(tsibble)
library(tibble)
library(janitor)
library(tsbox)
library(knitr)
library(tempdisagg)
library(labelled)
library(stringr)
library(Hmisc)
library(hrbrthemes)
library(lubridate)
library(conflicted)
library(base)
library(tidyr)
library(cowplot)
library(plotly)

conflict_prefer("rename", "dplyr")
conflict_prefer("filter", "dplyr")
conflict_prefer("mutate", "dplyr")
conflict_prefer("arrange", "dplyr")
conflict_prefer("replace", "dplyr")
conflict_prefer("lag", "dplyr")
conflict_prefer("summarise", "dplyr")
conflict_prefer("relocate", "dplyr")
conflict_prefer("select", "dplyr")


############################### 0) PARAMETRES A FIXER AVANT DE FAIRE TOURNER LE CODE
#Définir la date (YY-MM-DD) du dernier point de la Résultats détaillés des comptes trimestriels (1er trimestre 2023)
date_max_compte_prov <- "2023-01-01"
date_prov_litt <- "1er trimestre 2023"
date_prov_trim <- "T1-2023"
#Définir la date (YY-MM-DD) du dernier point de l'estimation définitive des comptes trimestriels (1er trimestre 2023)
date_max_compte_def <- "2023-01-01"
date_def_litt <- "1er trimestre 2023"
date_def_trim <- "T1-2023"

###Chemin d'accès
setwd <- setwd("C:/Users/gasto/Documents/GitHub/Statjunior/Conjoncture - comptes trimestriels/")
getwd()
#  DATE ==max(full_tx_marge_2018t4$DATE[full_tx_marge_2018t4$DATE!=max(full_tx_marge_2018t4$DATE)])

####Date de la base 100 pour les graphiques en niveau 
scale_2019t4 <- function(x, na.rm = FALSE) x/x[cnt_cb_complet[,1] == "2019-10-01"]*100
scale_2018t4 <- function(x, na.rm = FALSE) x/x[cnt_cb_complet[,1] == "2018-10-01"]*100
scale_2000t1 <- function(x, na.rm = FALSE) x/x[cnt_cb_complet[,1] == "2000-01-01"]*100
scale_annee_2019 <- function(x, na.rm = FALSE) x/((x[cnt_cb_complet[,1] == "2019-01-01"]+x[cnt_cb_complet[,1] == "2019-04-01"]+x[cnt_cb_complet[,1] == "2019-07-01"]+x[cnt_cb_complet[,1] == "2019-10-01"])/4)*100

prov_detail <- ifelse(date_max_compte_def == date_max_compte_prov, "détaillés", "provisoires")

```


# Présentation

Ce rapport *RMarkdown* présente les résultats `r prov_detail` des comptes de branche au `r date_def_litt`. On présente les grands agrégats économiques de la production (PIB) et divers indicateurs relatifs à la production (productivité du travail, salaire moyen par tête, taux de marge ...). 

Dans un premier temps, on s'intéresse à la croissance trimestrielle du PIB. On constate les contributions à l'évolution du PIB par composante de la demande (Consommation, Investissement, Solde extérieur, Variations de stocks). On compare le PIB en variation trimestrielle et en évolution depuis la Crise du Covid. 

On présente également l'évolution du solde extérieur de la France (exports - imports). 

Un focus analyse l'évolution de la consommation des ménages depuis le Covid, en particulier pour la consommation alimentaire et énergétique. 

On se penche ensuite sur la conjoncture économique des secteurs d'activité de l'économie française. On présente les gains (ou les pertes) de valeur ajoutée par branche depuis le Covid. 

Une attention particulière est portée à l'évolution de la productivité du travail depuis la crise du Covid. En lien avec la productivité du travail, on constate l'évolution du Salaire Moyen par Tête. 

Le rapport se conclut enfin par un développement détaillé des marges sectorielles des entreprises. Une attention particulière est portée aux secteurs énergétiques dont les profits ont considérablement augmenté depuis 2021. 

Ce rapport a été compilé automatiquement avec le logiciel ``R``, le `r format(Sys.time(), '%d %B %Y à %H heures et %M minutes')`. Les potentielles erreurs présentes dans ce document relèvent uniquement de la responsabilité de Statjunior.

Le code source permettant de générer ce document est disponible sur Git [en cliquant ici](https://github.com/statjunior/Statjunior/tree/main/Conjoncture%20-%20comptes%20trimestriels/).

```{r, echo=FALSE, message=FALSE, results='hide'}
#Télécharger et charger le fichier des imports et des exports en valeurs   
file_export_val <- "data/t_exports_val.xls"
file_import_val <- "data/t_imports_val.xls"
#Télécharger et charger le fichier de décomposition des taux de marge des SNF 
file_decompo_tx_marge_snf <- "data/t_txmargesnf_val.xls"

####Import des excels précédemment téléchargés à la main...
#Export en valeurs 
export_cb_val <- read_excel(file_export_val, 
                       sheet = "Niveaux",skip = 7) |>
  rename("DATE" = "...1", "export_energ"="DE", "export_raf"= "C2") |>
  select(DATE, "export_energ", "export_raf") |>
  filter(!is.na(export_energ))

#Import en valeur
import_cb_val <- read_excel(file_import_val, 
                            sheet = "Niveaux",skip = 7) |>
  rename("DATE" ="...1","import_energ"="DE", "import_raf"= "C2") |>
  select(DATE, "import_energ", "import_raf") |>
  filter(!is.na(import_energ))

#Décomposition du taux de marge des SNF 
decompo_tm_snf <- read_excel(file_decompo_tx_marge_snf, 
                            sheet = "Evolutions",skip = 5) |>
  rename("DATE" = "...1", "tx_marge" = "...2", "var_tx_marge" = "...3", "contrib_productivite" = 4, 
         "contrib_sal_reel" = 5, "contrib_cot_soc" = 6, "contrib_terme_echange" = 7, "contrib_autres_facteurs" = 8) |>
  filter(!is.na(tx_marge)) 
decompo_tm_snf$DATE <- str_replace(decompo_tm_snf$DATE,"T1", "-01-01")
decompo_tm_snf$DATE <- str_replace(decompo_tm_snf$DATE,"T2", "-04-01")
decompo_tm_snf$DATE <- str_replace(decompo_tm_snf$DATE,"T3", "-07-01")
decompo_tm_snf$DATE <- str_replace(decompo_tm_snf$DATE,"T4", "-10-01")
decompo_tm_snf$DATE <- as.Date(decompo_tm_snf$DATE)


######################################### 1) Téléchargement des séries depuis le package Insee 
###A FAIRE

###Intérêt net des intérêts versés par les APU (en % de la VA totale), lissée sur 4 trimestres 

###Productivité horaire globale et PIB sur longue période => OK 
###Niveau des composantes du PIB depuis 2019 => OK 
###VA par branche => OK
###Productivité par branche =>OK 
###VA, heures travaillées et productivité par branche =>OK
###Glissement des déflateurs : PIB, VA marchande non agricole, Conso ménages, FBCF, Exports, Imports => OK
###Balance commerciale en biens et services et capacité de financement en % de la VA nationale => OK
###Evolution du taux de marge par branche par rapport au T4-2018 => OK 
###EBE Energie (DE), raffinerie (C2), services de transport (HZ) => OK
###PIB et Pouvoir d'achat des ménages + Pouvoir d'achat par UC 


###Liste des CNT à télécharger
list_dataset <- get_dataset_list() 

#Contributions du PIB 
list_idbank_pib = 
  get_idbank_list("CNT-2014-PIB-EQB-RF") 

#Operations sur les Biens et Services : analyse sur les dépenses de consommation des ménages
list_idbank_opebs =
  get_idbank_list("CNT-2014-OPERATIONS") %>%
  filter(OPERATION_label_fr == "P3M - Dépenses de consommation des ménages")

#Extraction des numéros de séries 
pib = list_idbank_pib %>% pull(idbank)
opebs = list_idbank_opebs %>% pull(idbank)


###Extraction des comptes de branches trimestriels 
cb_2014 <- get_insee_dataset("CNT-2014-CB")
cnt_cb_complet <- cb_2014

#############################Décomposition du PIB par composante (C+FBCF+X-M+VS)
pib_2014 = 
  get_insee_idbank(pib) %>% 
  split_title() 

pib_2014_bis <- pib_2014 |>
  mutate(TITLE_FR1 = case_when(
    TITLE_FR1 == "Produit intérieur brut total"~"pib_tot",
    TITLE_FR1 == "Dépenses de consommation totales"~"conso_tot", 
    TITLE_FR1 == "Dépenses de consommation totales"~"conso_tot",
    TITLE_FR1 == "Exportations"~"export_tot",
    TITLE_FR1 == "FBCF de l'ensemble des secteurs institutionnels"~"fbcf_tot",
    TITLE_FR1 == "FBCF Total"~"fbcf_tot", 
    TITLE_FR1 == "Importations"~"import_tot",
    TITLE_FR1 == "Variations de stocks"~"vs_tot",
    TITLE_FR1 =="Variation des stocks"~"vs_tot",
    TITLE_FR1 == "Dépenses de consommation collective des APU"~"conso_apu_col",
    TITLE_FR1 == "Dépenses de consommation des APU"~"conso_apu",
    TITLE_FR1 == "Dépenses de consommation des ISBLSM"~"conso_isblsm",
    TITLE_FR1 == "Dépenses de consommation des ménages"~"conso_men",
    TITLE_FR1 == "Dépenses de consommation individualisable des APU"~"conso_apu_ind",
    TITLE_FR1 == "Dépenses de consommation des APU collectives"~"conso_apu_col",
    TITLE_FR1 == "FBCF des administrations publiques"~"fbcf_apu",
    TITLE_FR1 == "FBCF des APU"~"fbcf_apu",
    TITLE_FR1 == "FBCF des entreprises financières"~"fbcf_ef",
    TITLE_FR1 == "FBCF des entreprises non financières"~"fbcf_enf",
    TITLE_FR1 == "FBCF des ISBLSM"~"fbcf_isblsm",
    TITLE_FR1 == "FBCF des ménages"~"fbcf_men",
    TITLE_FR1 == "FBCF des sociétés financières"~"fbcf_sf"
        ), 

    TITLE_FR2 = case_when(
      TITLE_FR2=="Contribution à l'évolution du PIB"~"contrib_pib",
    TITLE_FR2 =="Évolution du Produit intérieur brut total"~"croissance_trim_pib",
    TITLE_FR2 =="Valeur aux prix courants"~"val",
    TITLE_FR2 =="Volume aux prix de l'année précédente chaînés"~"vol"
        ),

    TITLE_FR3 = case_when(
      TITLE_FR3=="Valeur aux prix courants"~"val",
      TITLE_FR3 =="Volume aux prix de l'année précédente chaînés"~"vol"
          )) |>
  
  filter(!is.na(TITLE_FR1)) |>
  mutate(TITLE_FR3 = ifelse(is.na(TITLE_FR3) & (TITLE_FR2 == "val" | TITLE_FR2 == "vol"), TITLE_FR2, TITLE_FR3))

###############################Calcul des contributions trimestrielles au PIB par composante
contrib_pib_eer <- filter(pib_2014_bis, TITLE_FR2 =="contrib_pib") |>
  pivot_wider(names_from = TITLE_FR1, values_from = OBS_VALUE, id_cols = DATE) |>
  mutate(croissance_pib = conso_men+conso_apu_ind+conso_apu_col+conso_isblsm+fbcf_tot+export_tot+vs_tot-import_tot) |>
  select(DATE, croissance_pib, conso_men,conso_apu_ind,conso_apu_col,conso_isblsm,fbcf_tot,export_tot,vs_tot,import_tot) |>
  mutate(conso = conso_men+conso_apu_ind+conso_apu_col + conso_isblsm) |>
  select(-conso_men,-conso_apu_ind,-conso_apu_col,-conso_isblsm) |>
  mutate(import_tot=-import_tot) |>
  pivot_longer(cols=c(3:7), names_to = "Composante", values_to = "value") |>
  mutate(Composante = case_when(
    Composante=="conso"~"Consommation",
    Composante =="export_tot"~"Export",
    Composante =="import_tot"~"Import",
    Composante =="fbcf_tot"~"Investissement",
    Composante =="vs_tot"~"Variations de stocks"
  ))

contrib_pib_eer$Composante<- as.factor(contrib_pib_eer$Composante)
contrib_pib_eer <- mutate(contrib_pib_eer, croissance_pib=round(croissance_pib,1))
var_label(contrib_pib_eer) <- list(
  croissance_pib = "Croissance du PIB",
  Composante = "Composante", 
  value = "Valeur"
)

####################################Calcul des déflateurs des composantes du PIB 
pib_eer <- filter(pib_2014_bis, TITLE_FR2 !="contrib_pib" | is.na(TITLE_FR2)) |>
  select(-TITLE_FR2) |>
  mutate(titre = paste0(TITLE_FR1,"_", TITLE_FR3)) |>
  pivot_wider(names_from = titre, values_from = OBS_VALUE, id_cols = DATE) |>
  mutate(deflateur_pib = pib_tot_val/pib_tot_vol*100) |>
  mutate(deflateur_conso_men = conso_men_val/conso_men_vol*100) |>
  mutate(deflateur_fbcf = fbcf_tot_val/fbcf_tot_vol*100) |>
  mutate(deflateur_export = export_tot_val/export_tot_vol*100) |>
  mutate(deflateur_import = import_tot_val/import_tot_vol*100) |>
  arrange(DATE) |>
  mutate(gliss_annuel_deflateur_pib = ((deflateur_pib/lag(deflateur_pib, 4))-1)*100) |>
  mutate(gliss_annuel_deflateur_conso_men = ((deflateur_conso_men/lag(deflateur_conso_men, 4))-1)*100) |>
  mutate(gliss_annuel_deflateur_fbcf = ((deflateur_fbcf/lag(deflateur_fbcf, 4))-1)*100) |>
  mutate(gliss_annuel_deflateur_export = ((deflateur_export/lag(deflateur_export, 4))-1)*100) |>
  mutate(gliss_annuel_deflateur_import = ((deflateur_import/lag(deflateur_import, 4))-1)*100) 


######### COMPTES NATIONAUX TRIMESTRIELS
####Secteurs
#SMNA-CNT : ensemble principalement marchand non agricole
#DI-CNT : industrie ensemble 
#A17-AZ : agricole
#DSM : Services marchands
#DSN : Services non-marchants
#DIM : Industrie manufacturière
####opérations de comptabilité nationale
#B1 : Valeur ajoutée 
#D1 : Masse salariale 
#B2 : Excédent brut d'exploitation 
#EMP : Emploi ; EMPNS : Emploi non salarié 
#DHES : Durée de travail salarié ; DHET : Durée de travail totale
#VHTS : Volume total de travail salarié ; VHTT : Volume total de travail total 
cnt_cb_complet <- cb_2014|>
filter(CNA_PRODUIT == "SMNA-CNT" 
         |CNA_PRODUIT =="DI-CNT"
         |CNA_PRODUIT =="A17-FZ"
          |CNA_PRODUIT =="A17-AZ"
         |CNA_PRODUIT =="DSM-CNT"
         |CNA_PRODUIT =="DSN-CNT"
         |CNA_PRODUIT =="DIM-CNT"
         |CNA_PRODUIT =="D-CNT") |>
  mutate(CNA_PRODUIT  = replace(CNA_PRODUIT, CNA_PRODUIT=="DIM-CNT", "man")) |>
  mutate(CNA_PRODUIT  = replace(CNA_PRODUIT, CNA_PRODUIT=="DI-CNT", "indus")) |>
  mutate(CNA_PRODUIT  = replace(CNA_PRODUIT, CNA_PRODUIT=="A17-FZ", "constr")) |>
  mutate(CNA_PRODUIT  = replace(CNA_PRODUIT, CNA_PRODUIT=="SMNA-CNT", "marng")) |>
  mutate(CNA_PRODUIT  = replace(CNA_PRODUIT, CNA_PRODUIT=="D-CNT", "tot")) |>
  mutate(CNA_PRODUIT  = replace(CNA_PRODUIT, CNA_PRODUIT=="A17-AZ", "ag")) |>
  mutate(CNA_PRODUIT  = replace(CNA_PRODUIT, CNA_PRODUIT=="DSM-CNT", "term")) |>
  mutate(CNA_PRODUIT  = replace(CNA_PRODUIT, CNA_PRODUIT=="DSN-CNT", "ternm")) |>
  filter(OPERATION == "B1" | OPERATION == "B2" |  OPERATION == "EMP" | OPERATION == "EMPNS" |  OPERATION == "DHES" |  OPERATION == "DHET" |  OPERATION == "VHTS" |  OPERATION == "VHTT" |  OPERATION == "D1" | OPERATION == "P1E") |>
  mutate(OPERATION  = replace(OPERATION, OPERATION=="B1", "va")) |>
  mutate(OPERATION  = replace(OPERATION, OPERATION=="P1E", "production")) |>
  mutate(OPERATION  = replace(OPERATION, OPERATION=="B2", "ebe")) |>
  mutate(OPERATION  = replace(OPERATION, OPERATION=="EMP", "emp")) |>
  mutate(OPERATION  = replace(OPERATION, OPERATION=="EMPNS", "empns")) |>
  mutate(OPERATION  = replace(OPERATION, OPERATION=="DHES", "duree_travail_sal")) |>
  mutate(OPERATION  = replace(OPERATION, OPERATION=="DHET", "duree_travail_tot")) |>
  mutate(OPERATION  = replace(OPERATION, OPERATION=="VHTS", "volume_travail_sal")) |>
  mutate(OPERATION  = replace(OPERATION, OPERATION=="VHTT", "volume_travail_tot")) |>
  mutate(OPERATION  = replace(OPERATION, OPERATION=="D1", "wage")) |>
  mutate(VALORISATION = replace(VALORISATION, UNIT_MEASURE =="L", "vol")) |>
  mutate(VALORISATION = replace(VALORISATION, UNIT_MEASURE =="V", "val")) |>
  mutate(VALORISATION = replace(VALORISATION, UNIT_MEASURE =="SO", "so")) |>
  mutate(UNIT_MEASURE  = replace(UNIT_MEASURE , UNIT_MEASURE =="EUROS", "euro")) |>
  mutate(UNIT_MEASURE  = replace(UNIT_MEASURE , UNIT_MEASURE =="HEURES", "h")) |>
  mutate(UNIT_MEASURE  = replace(UNIT_MEASURE , UNIT_MEASURE =="INDIVIDUS", "ind")) |>
  mutate(UNIT_MEASURE  = replace(UNIT_MEASURE , UNIT_MEASURE =="ETP", "etp")) |>
  mutate(op_pr_val = paste(OPERATION, CNA_PRODUIT, VALORISATION, UNIT_MEASURE, sep = "_")) |>
  select(DATE, TIME_PERIOD, OBS_VALUE, OPERATION, CNA_PRODUIT, VALORISATION, UNIT_MEASURE, op_pr_val) |>
  spread(key = "op_pr_val",
         value = "OBS_VALUE") 
# cnt_indus$DATE <- str_replace(cnt_indus$DATE,"-01-", "-03-")
# cnt_indus$DATE <- str_replace(cnt_indus$DATE,"-04-", "-06-")
# cnt_indus$DATE <- str_replace(cnt_indus$DATE,"-07-", "-09-")
# cnt_indus$DATE <- str_replace(cnt_indus$DATE,"-10-", "-12-")
cnt_cb_complet$DATE <-as.Date(paste(cnt_cb_complet$DATE,1,sep="-"))
cnt_cb_complet <- mutate_at(cnt_cb_complet,  vars(7:118), list(~ recode(., `NULL` = 0))) |>
  mutate_at(vars(7:118), as.numeric) |>
  mutate_at(vars(7:118), ~replace(., is.na(.), 0)) |>
  group_by(DATE) |>
  summarise_at(vars(6:117),              # Specify column
               list(name = sum)) 

names(cnt_cb_complet) = gsub(pattern = "_name", replacement = "", x = names(cnt_cb_complet))
names(cnt_cb_complet) = gsub(pattern = "_euro", replacement = "", x = names(cnt_cb_complet))
names(cnt_cb_complet) = gsub(pattern = "_h", replacement = "", x = names(cnt_cb_complet))
names(cnt_cb_complet) = gsub(pattern = "_SO", replacement = "", x = names(cnt_cb_complet))

deflateur_vamarng <- select(cnt_cb_complet, DATE, "va_marng_V","va_marng_L") |>
  mutate(deflateur_va_marng = va_marng_V/va_marng_L*100) |>
  mutate(gliss_deflateur_va_marng = ((deflateur_va_marng /lag(deflateur_va_marng, 4))-1)*100) %>% 
  select(-va_marng_V, -va_marng_L)

deflateur_vamarng$DATE <- as.Date(deflateur_vamarng$DATE)

va_val_vol <- select(cnt_cb_complet, DATE, "va_marng_V","va_tot_V", va_marng_L, va_tot_L) |>
  rename(va_valeur_marng = va_marng_V, va_valeur_tot = va_tot_V)

cnt_cb_complet <- cnt_cb_complet |>
  arrange(DATE) |>
  mutate(tcam_va_marng = ifelse(substr(DATE, 6, 7) == "03", (va_marng_L+lead(va_marng_L, 1)+lead(va_marng_L, 2)+lead(va_marng_L, 3))/(lag(va_marng_L, 4)+lag(va_marng_L, 3)+lag(va_marng_L, 2)+lag(va_marng_L, 1))-1, NA)) |>
  mutate(tcam_va_tot = ifelse(substr(DATE, 6, 7) == "03", (va_tot_L+lead(va_tot_L, 1)+lead(va_tot_L, 2)+lead(va_tot_L, 3))/(lag(va_tot_L, 4)+lag(va_tot_L, 3)+lag(va_tot_L, 2)+lag(va_tot_L, 1))-1, NA))
cnt_cb_complet <-  fill(cnt_cb_complet, tcam_va_marng, tcam_va_tot) 
cnt_cb_complet <-  mutate(cnt_cb_complet, tcam_va_marng = ifelse(substr(DATE, 1, 4) == "2022", NA, tcam_va_marng))
cnt_cb_complet <-  mutate(cnt_cb_complet, tcam_va_tot = ifelse(substr(DATE, 1, 4) == "2022", NA, tcam_va_tot))

#####Définition des agréagats de comptabilité nationale pour les futurs graphiques
cnt_cb_complet <- cnt_cb_complet |>
  mutate(prod_tete_ag = va_ag_L/emp_ag_ind*100) |>
  mutate(prod_tete_constr = va_constr_L/emp_constr_ind*100) |>
  mutate(prod_tete_man = va_man_L/emp_man_ind*100) |>
  mutate(prod_tete_term = va_term_L/emp_term_ind*100) |>
  mutate(prod_tete_ternm = va_ternm_L/emp_term_ind*100) |>
  mutate(prod_tete_marng = va_marng_L/emp_marng_ind*100) |>
  mutate(prod_tete_tot = va_tot_L/emp_tot_ind*100) |>
  mutate(smpt_cnt_tot = wage_tot/emp_tot_ind*100) |>
  mutate(smpt_cnt_marng = wage_marng/emp_marng_ind*100) |>
  
  mutate(tx_marge_ag = ebe_ag/va_ag_V*100) |>
  mutate(tx_marge_constr = ebe_constr/va_constr_V*100) |>
  mutate(tx_marge_man = ebe_man/va_man_V*100) |>
  mutate(tx_marge_term = ebe_term/va_term_V*100) |>
  mutate(tx_marge_ternm = ebe_ternm/va_ternm_V*100) |>
  mutate(tx_marge_marng = ebe_marng/va_marng_V*100) |>
  mutate(tx_marge_tot = ebe_tot/va_tot_V*100) |>
  
  mutate(prod_travail_ag = va_ag_L/volume_travail_tot_ag*100) |>
  mutate(prod_travail_constr = va_constr_L/volume_travail_tot_constr*100) |>
  mutate(prod_travail_man = va_man_L/volume_travail_tot_man*100) |>
  mutate(prod_travail_term = va_term_L/volume_travail_tot_term*100) |>
  mutate(prod_travail_ternm = va_ternm_L/volume_travail_tot_ternm*100) |>
  mutate(prod_travail_marng = va_marng_L/volume_travail_tot_marng*100) |>
  mutate(prod_travail_tot = va_tot_L/volume_travail_tot_tot*100) |>
  
  mutate(tcam_prod_travail_tot = ifelse(substr(DATE, 6, 7) == "03", (prod_travail_tot+lead(prod_travail_tot, 1)+lead(prod_travail_tot, 2)+lead(prod_travail_tot, 3))/(lag(prod_travail_tot, 4)+lag(prod_travail_tot, 3)+lag(prod_travail_tot, 2)+lag(prod_travail_tot, 1))-1, NA)) |>
  mutate(tcam_prod_tete_tot = ifelse(substr(DATE, 6, 7) == "03", (prod_tete_tot+lead(prod_tete_tot, 1)+lead(prod_tete_tot, 2)+lead(prod_tete_tot, 3))/(lag(prod_tete_tot, 4)+lag(prod_tete_tot, 3)+lag(prod_tete_tot, 2)+lag(prod_tete_tot, 1))-1, NA))


cnt_cb_complet <-  fill(cnt_cb_complet, tcam_prod_travail_tot, tcam_prod_tete_tot) 
cnt_cb_complet <-  mutate(cnt_cb_complet, tcam_prod_travail_tot= ifelse(substr(DATE, 1, 4) == "2022", NA, tcam_prod_travail_tot))
cnt_cb_complet <-  mutate(cnt_cb_complet, tcam_prod_tete_tot = ifelse(substr(DATE, 1, 4) == "2022", NA, tcam_prod_tete_tot)) 

cnt_cb_complet <- relocate(cnt_cb_complet, tcam_va_marng, tcam_va_tot, tcam_prod_travail_tot, tcam_prod_tete_tot, .after = prod_travail_tot)

###Passage en base 100 à la date choisie (ici fin 2019) 
cb_complet_base100 <- mutate_at(cnt_cb_complet, vars(2:137), scale_2019t4)


###############################"Décomposition du CNT manufacturier 
cnt_indus <- cb_2014|>
  filter(CNA_PRODUIT == "DIM-CNT" 
         |CNA_PRODUIT =="DI-CNT"
         |CNA_PRODUIT =="A17-C1"
         |CNA_PRODUIT =="A17-C2"
         |CNA_PRODUIT =="A17-C3"
         |CNA_PRODUIT =="A17-C4"
         |CNA_PRODUIT =="A17-C5"
         |CNA_PRODUIT =="A17-DE"
         |CNA_PRODUIT =="A17-FZ") |>
  mutate(CNA_PRODUIT  = replace(CNA_PRODUIT, CNA_PRODUIT=="DIM-CNT", "man")) |>
  mutate(CNA_PRODUIT  = replace(CNA_PRODUIT, CNA_PRODUIT=="DI-CNT", "indus")) |>
  mutate(CNA_PRODUIT  = replace(CNA_PRODUIT, CNA_PRODUIT=="A17-C1", "alim")) |>
  mutate(CNA_PRODUIT  = replace(CNA_PRODUIT, CNA_PRODUIT=="A17-C2", "raf")) |>
  mutate(CNA_PRODUIT  = replace(CNA_PRODUIT, CNA_PRODUIT=="A17-C3", "info")) |>
  mutate(CNA_PRODUIT  = replace(CNA_PRODUIT, CNA_PRODUIT=="A17-C4", "trans")) |>
  mutate(CNA_PRODUIT  = replace(CNA_PRODUIT, CNA_PRODUIT=="A17-C5", "autre")) |>
  mutate(CNA_PRODUIT  = replace(CNA_PRODUIT, CNA_PRODUIT=="A17-DE", "energ")) |>
  mutate(CNA_PRODUIT  = replace(CNA_PRODUIT, CNA_PRODUIT=="A17-FZ", "constr")) |>
  
  
  filter(OPERATION == "B1" | OPERATION == "B2" |  OPERATION == "EMP" | OPERATION == "EMPNS" |  OPERATION == "DHES" |  OPERATION == "DHET" |  OPERATION == "VHTS" |  OPERATION == "VHTT" |  OPERATION == "D1" |  OPERATION == "P1E") |>
  mutate(OPERATION  = replace(OPERATION, OPERATION=="B1", "va")) |>
  mutate(OPERATION  = replace(OPERATION, OPERATION=="B2", "ebe")) |>
  mutate(OPERATION  = replace(OPERATION, OPERATION=="P1E", "production")) |>
  mutate(OPERATION  = replace(OPERATION, OPERATION=="EMP", "emp")) |>
  mutate(OPERATION  = replace(OPERATION, OPERATION=="EMPNS", "empns")) |>
  mutate(OPERATION  = replace(OPERATION, OPERATION=="DHES", "duree_travail_sal")) |>
  mutate(OPERATION  = replace(OPERATION, OPERATION=="DHET", "duree_travail_tot")) |>
  mutate(OPERATION  = replace(OPERATION, OPERATION=="VHTS", "volume_travail_sal")) |>
  mutate(OPERATION  = replace(OPERATION, OPERATION=="VHTT", "volume_travail_tot")) |>
  mutate(OPERATION  = replace(OPERATION, OPERATION=="D1", "wage")) |>
  mutate(VALORISATION = replace(VALORISATION, UNIT_MEASURE =="L", "vol")) |>
  mutate(VALORISATION = replace(VALORISATION, UNIT_MEASURE =="V", "val")) |>
  mutate(VALORISATION = replace(VALORISATION, UNIT_MEASURE =="SO", "so")) |>
  mutate(UNIT_MEASURE  = replace(UNIT_MEASURE , UNIT_MEASURE =="EUROS", "euro")) |>
  mutate(UNIT_MEASURE  = replace(UNIT_MEASURE , UNIT_MEASURE =="HEURES", "h")) |>
  mutate(UNIT_MEASURE  = replace(UNIT_MEASURE , UNIT_MEASURE =="INDIVIDUS", "ind")) |>
  mutate(UNIT_MEASURE  = replace(UNIT_MEASURE , UNIT_MEASURE =="ETP", "etp")) |>
  mutate(op_pr_val = paste(OPERATION, CNA_PRODUIT, VALORISATION, UNIT_MEASURE, sep = "_")) |>
  select(DATE, TIME_PERIOD, OBS_VALUE, OPERATION, CNA_PRODUIT, VALORISATION, UNIT_MEASURE, op_pr_val) |>
  spread(key = "op_pr_val",
         value = "OBS_VALUE") 
# cnt_indus$DATE <- str_replace(cnt_indus$DATE,"-01-", "-03-")
# cnt_indus$DATE <- str_replace(cnt_indus$DATE,"-04-", "-06-")
# cnt_indus$DATE <- str_replace(cnt_indus$DATE,"-07-", "-09-")
# cnt_indus$DATE <- str_replace(cnt_indus$DATE,"-10-", "-12-")
cnt_indus$DATE <-as.Date(paste(cnt_indus$DATE,1,sep="-"))
cnt_indus <- mutate_at(cnt_indus,  vars(7:132), list(~ recode(., `NULL` = 0))) |>
  mutate_at(vars(7:132), as.numeric) |>
  mutate_at(vars(7:132), ~replace(., is.na(.), 0)) |>
  group_by(DATE) |>
  summarise_at(vars(6:131),              # Specify column
               list(name = sum)) 

names(cnt_indus) = gsub(pattern = "_name", replacement = "", x = names(cnt_indus))
names(cnt_indus) = gsub(pattern = "_euro", replacement = "", x = names(cnt_indus))
names(cnt_indus) = gsub(pattern = "_h", replacement = "", x = names(cnt_indus))
names(cnt_indus) = gsub(pattern = "_SO", replacement = "", x = names(cnt_indus))

cnt_indus <- cnt_indus |>
  mutate(prod_tete_indus = va_indus_L/emp_indus_ind*100) |>
  mutate(prod_tete_man = va_man_L/emp_man_ind*100) |>
  mutate(prod_tete_alim = va_alim_L/emp_alim_ind*100) |>
  mutate(prod_tete_raf = va_raf_L/emp_raf_ind*100) |>
  mutate(prod_tete_info = va_info_L/emp_info_ind*100) |>
  mutate(prod_tete_trans = va_trans_L/emp_trans_ind*100) |>
  mutate(prod_tete_autre = va_autre_L/emp_autre_ind*100) |>
  mutate(prod_tete_energ = va_energ_L/emp_energ_ind*100) |>
  mutate(prod_tete_constr = va_constr_L/emp_constr_ind*100) |>
  
  mutate(tx_marge_indus = ebe_indus/va_indus_V*100) |>
  mutate(tx_marge_man = ebe_man/va_man_V*100) |>
  mutate(tx_marge_alim = ebe_alim/va_alim_V*100) |>
  mutate(tx_marge_raf = ebe_raf/va_raf_V*100) |>
  mutate(tx_marge_info = ebe_info/va_info_V*100) |>
  mutate(tx_marge_trans = ebe_trans/va_trans_V*100) |>
  mutate(tx_marge_autre = ebe_autre/va_autre_V*100) |>
  mutate(tx_marge_energ = ebe_energ/va_energ_V*100) |>
  mutate(tx_marge_constr = ebe_constr/va_constr_V*100) |>
  
  mutate(prod_travail_indus = va_indus_L/volume_travail_tot_indus*100) |>
  mutate(prod_travail_man = va_man_L/volume_travail_tot_man*100) |>
  mutate(prod_travail_alim = va_alim_L/volume_travail_tot_alim*100) |>
  mutate(prod_travail_raf = va_raf_L/volume_travail_tot_raf*100) |>
  mutate(prod_travail_info = va_info_L/volume_travail_tot_info*100) |>
  mutate(prod_travail_trans = va_trans_L/volume_travail_tot_trans*100) |>
  mutate(prod_travail_autre = va_autre_L/volume_travail_tot_autre*100) |>
  mutate(prod_travail_energ = va_energ_L/volume_travail_tot_energ*100) |>
  mutate(prod_travail_constr = va_constr_L/volume_travail_tot_constr*100) |>
  
  mutate(smpt_indus = wage_indus/emp_indus_ind*100) |>
  mutate(smpt_man = wage_man/emp_man_ind*100) |>
  mutate(smpt_alim = wage_alim/emp_alim_ind*100) |>
  mutate(smpt_raf = wage_raf/emp_raf_ind*100) |>
  mutate(smpt_info = wage_info/emp_info_ind*100) |>
  mutate(smpt_trans = wage_trans/emp_trans_ind*100) |>
  mutate(smpt_autre = wage_autre/emp_autre_ind*100) |>
  mutate(smpt_energ = wage_energ/emp_energ_ind*100) |>
  mutate(smpt_constr = wage_constr/emp_constr_ind*100) 

cnt_indus_base100 <- mutate_at(cnt_indus, vars(2:163), scale_2019t4)

##################################### Décomposition du CNT des services
cnt_service <- cb_2014|>
  filter(CNA_PRODUIT == "DSM-CNT"  
         |CNA_PRODUIT =="DSN-CNT"
         |CNA_PRODUIT =="A17-GZ"
         |CNA_PRODUIT =="A17-HZ"
         |CNA_PRODUIT =="A17-IZ"
         |CNA_PRODUIT =="A17-JZ"
         |CNA_PRODUIT =="A17-KZ"
         |CNA_PRODUIT =="A17-LZ"
         |CNA_PRODUIT =="A17-MN"
         |CNA_PRODUIT =="A17-RU") |>
    mutate(CNA_PRODUIT  = replace(CNA_PRODUIT, CNA_PRODUIT=="DSM-CNT", "termar")) |>
  mutate(CNA_PRODUIT  = replace(CNA_PRODUIT, CNA_PRODUIT=="DSN-CNT", "ternm")) |>
  mutate(CNA_PRODUIT  = replace(CNA_PRODUIT, CNA_PRODUIT=="A17-GZ", "com")) |>
  mutate(CNA_PRODUIT  = replace(CNA_PRODUIT, CNA_PRODUIT=="A17-HZ", "trans")) |>
  mutate(CNA_PRODUIT  = replace(CNA_PRODUIT, CNA_PRODUIT=="A17-IZ", "heb")) |>
  mutate(CNA_PRODUIT  = replace(CNA_PRODUIT, CNA_PRODUIT=="A17-JZ", "infocom")) |>
  mutate(CNA_PRODUIT  = replace(CNA_PRODUIT, CNA_PRODUIT=="A17-KZ", "fin")) |>
  mutate(CNA_PRODUIT  = replace(CNA_PRODUIT, CNA_PRODUIT=="A17-LZ", "imm")) |>
  mutate(CNA_PRODUIT  = replace(CNA_PRODUIT, CNA_PRODUIT=="A17-MN", "sciad")) |>
  mutate(CNA_PRODUIT  = replace(CNA_PRODUIT, CNA_PRODUIT=="A17-RU", "autre")) |>
    filter(OPERATION == "B1" | OPERATION == "B2" |  OPERATION == "EMP" | OPERATION == "EMPNS" |  OPERATION == "DHES" |  OPERATION == "DHET" |  OPERATION == "VHTS" |  OPERATION == "VHTT" |  OPERATION == "D1" |  OPERATION == "P1E") |>
  mutate(OPERATION  = replace(OPERATION, OPERATION=="B1", "va")) |>
  mutate(OPERATION  = replace(OPERATION, OPERATION=="P1E", "production")) |>
  mutate(OPERATION  = replace(OPERATION, OPERATION=="B2", "ebe")) |>
  mutate(OPERATION  = replace(OPERATION, OPERATION=="B2", "production")) |>
  mutate(OPERATION  = replace(OPERATION, OPERATION=="EMP", "emp")) |>
  mutate(OPERATION  = replace(OPERATION, OPERATION=="EMPNS", "empns")) |>
  mutate(OPERATION  = replace(OPERATION, OPERATION=="DHES", "duree_travail_sal")) |>
  mutate(OPERATION  = replace(OPERATION, OPERATION=="DHET", "duree_travail_tot")) |>
  mutate(OPERATION  = replace(OPERATION, OPERATION=="VHTS", "volume_travail_sal")) |>
  mutate(OPERATION  = replace(OPERATION, OPERATION=="VHTT", "volume_travail_tot")) |>
  mutate(OPERATION  = replace(OPERATION, OPERATION=="D1", "wage")) |>
  mutate(VALORISATION = replace(VALORISATION, UNIT_MEASURE =="L", "vol")) |>
  mutate(VALORISATION = replace(VALORISATION, UNIT_MEASURE =="V", "val")) |>
  mutate(VALORISATION = replace(VALORISATION, UNIT_MEASURE =="SO", "so")) |>
  mutate(UNIT_MEASURE  = replace(UNIT_MEASURE , UNIT_MEASURE =="EUROS", "euro")) |>
  mutate(UNIT_MEASURE  = replace(UNIT_MEASURE , UNIT_MEASURE =="HEURES", "h")) |>
  mutate(UNIT_MEASURE  = replace(UNIT_MEASURE , UNIT_MEASURE =="INDIVIDUS", "ind")) |>
  mutate(UNIT_MEASURE  = replace(UNIT_MEASURE , UNIT_MEASURE =="ETP", "etp")) |>
  mutate(op_pr_val = paste(OPERATION, CNA_PRODUIT, VALORISATION, UNIT_MEASURE, sep = "_")) |>
  select(DATE, TIME_PERIOD, OBS_VALUE, OPERATION, CNA_PRODUIT, VALORISATION, UNIT_MEASURE, op_pr_val) |>
  spread(key = "op_pr_val",
         value = "OBS_VALUE") 

cnt_service$DATE <-as.Date(paste(cnt_service$DATE,1,sep="-"))
cnt_service <- mutate_at(cnt_service,  vars(7:146), list(~ recode(., `NULL` = 0))) |>
  mutate_at(vars(7:146), as.numeric) |>
  mutate_at(vars(7:146), ~replace(., is.na(.), 0)) |>
  group_by(DATE) |>
  summarise_at(vars(6:145),              # Specify column
               list(name = sum)) 

names(cnt_service) = gsub(pattern = "_h_name", replacement = "", x = names(cnt_service))
names(cnt_service) = gsub(pattern = "_euro", replacement = "", x = names(cnt_service))
names(cnt_service) = gsub(pattern = "_name", replacement = "", x = names(cnt_service))
names(cnt_service) = gsub(pattern = "_SO", replacement = "", x = names(cnt_service))


cnt_service <- cnt_service |>
  mutate(prod_tete_termar = va_termar_L/emp_termar_ind*100) |>
  mutate(prod_tete_ternm = va_ternm_L/emp_ternm_ind*100) |>
  mutate(prod_tete_com = va_com_L/emp_com_ind*100) |>
  mutate(prod_tete_trans = va_trans_L/emp_trans_ind*100) |>
  mutate(prod_tete_heb = va_heb_L/emp_heb_ind*100) |>
  mutate(prod_tete_infocom = va_infocom_L/emp_infocom_ind*100) |>
  mutate(prod_tete_fin = va_fin_L/emp_fin_ind*100) |>
  mutate(prod_tete_imm = va_imm_L/emp_imm_ind*100) |>
  mutate(prod_tete_sciad = va_sciad_L/emp_sciad_ind*100) |>
  mutate(prod_tete_autre = va_autre_L/emp_autre_ind*100) |>
  
  mutate(tx_marge_termar = ebe_termar/va_termar_V*100) |>
  mutate(tx_marge_ternm = ebe_ternm/va_ternm_V*100) |>
  mutate(tx_marge_com = ebe_com/va_com_V*100) |>
  mutate(tx_marge_trans = ebe_trans/va_trans_V*100) |>
  mutate(tx_marge_heb = ebe_heb/va_heb_V*100) |>
  mutate(tx_marge_infocom = ebe_infocom/va_infocom_V*100) |>
  mutate(tx_marge_fin = ebe_fin/va_fin_V*100) |>
  mutate(tx_marge_imm = ebe_imm/va_imm_V*100) |>
  mutate(tx_marge_sciad = ebe_sciad/va_sciad_V*100) |>
  mutate(tx_marge_autre = ebe_autre/va_autre_V*100) |>
  
  mutate(prod_travail_termar = va_termar_L/volume_travail_tot_termar*100) |>
  mutate(prod_travail_ternm = va_ternm_L/volume_travail_tot_ternm*100) |>
  mutate(prod_travail_com = va_com_L/volume_travail_tot_com*100) |>
  mutate(prod_travail_trans = va_trans_L/volume_travail_tot_trans*100) |>
  mutate(prod_travail_heb = va_heb_L/volume_travail_tot_heb*100) |>
  mutate(prod_travail_infocom = va_infocom_L/volume_travail_tot_infocom*100) |>
  mutate(prod_travail_fin = va_fin_L/volume_travail_tot_fin*100) |>
  mutate(prod_travail_imm = va_imm_L/volume_travail_tot_imm*100) |>
  mutate(prod_travail_sciad = va_sciad_L/volume_travail_tot_sciad*100) |>
  mutate(prod_travail_autre = va_autre_L/volume_travail_tot_autre*100) |>
  
  mutate(smpt_termar = wage_termar/emp_termar_ind*100) |>
  mutate(smpt_ternm = wage_ternm/emp_ternm_ind*100) |>
  mutate(smpt_com = wage_com/emp_com_ind*100) |>
  mutate(smpt_trans = wage_trans/emp_trans_ind*100) |>
  mutate(smpt_heb = wage_heb/emp_heb_ind*100) |>
  mutate(smpt_infocom = wage_infocom/emp_infocom_ind*100) |>
  mutate(smpt_fin = wage_fin/emp_fin_ind*100) |>
  mutate(smpt_imm = wage_imm/emp_imm_ind*100) |>
  mutate(smpt_sciad = wage_sciad/emp_sciad_ind*100)  |>
  mutate(smpt_autre = wage_autre/emp_autre_ind*100) 

cnt_service_base100 <- mutate_at(cnt_service, vars(2:181), scale_2019t4)

pib_eer_2019 <- mutate_at(pib_eer, vars(2:36), scale_2019t4)

```

\newpage 

# Croissance du PIB 
## Décomposition de la croissance du PIB trimestrielle par l'approche demande (Conso+Investissement+(Export-Import)+Variations de Stocks)  

```{r,fig.dim = c(14, 9)}
##############################################
################################################### 2) GRAPHIQUES DES COMPTES DE BRANCHE ##############
##############################################

##################CROISSANCE TRIMESTRIELLE
###Croissance trimestrielle du PIB + Composantes 
croiss_trim_pib <-  ggplot(data=contrib_pib_eer, aes(x=DATE, y=value, fill=forcats::fct_rev(Composante))) +
  geom_col()+
  geom_line(aes(y = croissance_pib)) + geom_point(aes(y = croissance_pib)) +
  labs(title = "Croissance trimestrielle du PIB et contributions à la croissance", 
       
       subtitle = paste("Lecture: Au",date_prov_litt, ", la croissance du PIB est de", valeur <- contrib_pib_eer %>%
  filter(DATE == max(DATE)) %>%
  pull(croissance_pib)  %>%
  round(digits = 1), "%. La consommation contribue à", valeur <- contrib_pib_eer %>%
  filter(Composante == "Consommation", DATE == max(DATE)) %>%
  pull(value)  %>%
  round(digits = 1), "point de la croissance du PIB. \nSource : Insee (Comptes Nationaux Trimestriels, Résultats", ifelse(date_max_compte_def==date_max_compte_prov, "détaillés", "provisoires"), "du", date_prov_trim, ") \nCalculs et graphiques : @statjunior"), 
  
       y = "Points de pourcentage", x = "Trimestre", fill ="Composante") +
  theme_ipsum( plot_margin = margin(0, 0, 0, 0),
               plot_title_size = 18,
               #subtitle_size = 9.5,
               base_size = 12,
               axis_title_size = 12,
               axis_text_size = 12,
               base_family = "Helvetica")  +
  theme(
        legend.position="bottom",
        plot.title.position ="plot",
        legend.title = element_text(size=9), 
        legend.text = element_text(size=12),
        plot.title = element_text(color = "#333333", size = 18, face = "bold"),
        plot.subtitle = element_text(color = "#333333", face = "italic"),
        axis.title.x = element_text(hjust = 0.5),  # Centre le titre de l'axe x
        axis.title.y = element_text(hjust = 0.5))+
  scale_x_date(limits = as.Date(c("2020-11-01", NA))) +
  scale_fill_discrete(breaks=c('Consommation', 'Investissement', 'Export', "Import", "Variations de stocks"))+
  #scale_color_manual(values=c("#F8766D","#C77CFF", "#00BA38", "#D39200", "#00B8E7"))+
  ylim(-2.5,5)

print(croiss_trim_pib)
```


## Evolution des composantes du PIB en volume par rapport au T4-2019 
```{r,fig.dim = c(14, 9)}
plot_niv_composante_pib <-ggplot(data = pib_eer_2019,
                             aes(x = DATE)) +
  geom_line(aes(y = pib_tot_vol, color = "PIB"), size = 1.5) + 
  geom_line(aes(y = conso_tot_vol, color = "Consommation"), size = 1.1) + 
  geom_line(aes(y = fbcf_tot_vol, color = "Investissement"), size = 1.1) + 
  geom_line(aes(y = export_tot_vol, color = "Export"), size = 1.1) + 
  geom_line(aes(y = import_tot_vol, color = "Import"), size = 1.1) + 
  
  #geom_line(aes(y = solde_commercial, color = "Import"), size = 1.1) + 
  # geom_point(aes(y = pib_tot_vol, color = "PIB"), size = 1.3) + 
  # geom_point(aes(y = conso_tot_vol, color = "Consommation"), size = 1.1) + 
  # geom_point(aes(y = fbcf_tot_vol, color = "Investissement"), size = 1.1) + 
  # geom_point(aes(y = export_tot_vol, color = "Export"), size = 1.1) + 
  # geom_point(aes(y = import_tot_vol, color = "Import"), size = 1.1) + 
  labs(title = "Evolution des composantes du PIB depuis fin 2019", 
    
       subtitle = paste("Lecture: Au",date_prov_litt, ", le PIB croît de", valeur <- pib_eer_2019 %>% filter(DATE == max(DATE)) %>% mutate(legend = pib_tot_vol-100) %>% pull(legend) %>% round(digits = 1), "% depuis le dernier trimestre 2019. \nSource : Insee (Comptes Nationaux Trimestriels, Résultats", ifelse(date_max_compte_def==date_max_compte_prov, "détaillés", "provisoires"), "du", date_prov_trim, ") \nCalculs et graphiques : @statjunior"), 
                        
       y = "Base 100 au 4e trimestre 2019", x = "Date") +
  scale_x_date(limits = as.Date(c("2019-10-01", NA))) + 
  scale_color_manual(values = c("PIB"="red", "Consommation" = "orange", "Investissement" = "#00B8E7", "Export" ="#00BA38", "Import" = "#C77CFF", "Investissement" = "#D39200"))+
  theme_ipsum( plot_margin = margin(0, 0, 0, 0),
               plot_title_size = 18,
               #subtitle_size = 9.5,
               base_size = 12,
               axis_title_size = 12,
               axis_text_size = 12,
               base_family = "Helvetica")  +
  theme(
        legend.position="bottom",
        plot.title.position ="plot",
        legend.title = element_text(size=9), 
        legend.text = element_text(size=12),
        plot.title = element_text(color = "#333333", size = 18, face = "bold"),
        plot.subtitle = element_text(color = "#333333", face = "italic"),
        axis.title.x = element_text(hjust = 0.5),  # Centre le titre de l'axe x
        axis.title.y = element_text(hjust = 0.5))+
  ylim(65,110)

print(plot_niv_composante_pib )
```


## Inflation des composantes du PIB au dernier trimestre connu 
```{r,fig.dim = c(14, 9)}
gliss_deflateurs <- select(pib_eer, DATE, 
                           gliss_annuel_deflateur_pib, gliss_annuel_deflateur_fbcf, gliss_annuel_deflateur_conso_men, gliss_annuel_deflateur_export, gliss_annuel_deflateur_import) 
gliss_deflateurs <- filter(gliss_deflateurs,DATE ==max(DATE) | DATE ==max(gliss_deflateurs$DATE[gliss_deflateurs$DATE!=max(gliss_deflateurs$DATE)])) 

gliss_deflateurs <- left_join(gliss_deflateurs, deflateur_vamarng, by = "DATE") |>
  select(-deflateur_va_marng)

gliss_deflateurs  <- pivot_longer(gliss_deflateurs, cols=c(-1), names_to = "Composante", values_to = "value") |>
  mutate(Composante = case_when(
    Composante == "gliss_annuel_deflateur_pib"~"PIB",
    Composante == "gliss_annuel_deflateur_fbcf"~"Investissement",
    Composante == "gliss_annuel_deflateur_conso_men"~"Consommation des ménages",
    Composante == "gliss_annuel_deflateur_export"~"Export",
    Composante == "gliss_annuel_deflateur_import"~"Import",
    Composante == "gliss_deflateur_va_marng"~"VA marchande",
  ))

plot_gliss_deflateurs <-ggplot(data = gliss_deflateurs,
                               aes(x = forcats::fct_relevel(Composante, c("PIB", "VA marchande", "Consommation des ménages", "Investissement", "Export", "Import"), after = 1),
                                   y = value, fill = as.character(DATE))) +
  geom_col(position = "dodge2") +
  labs(title = "Evolution des déflateurs des composantes du PIB en glissement annuel", 
       
       subtitle = paste("Lecture: Au",date_prov_litt, ", le déflateur du PIB est de", valeur <- gliss_deflateurs %>% filter(DATE == max(DATE), Composante=="PIB") %>% pull(value) %>%  round(digits =1),  "% en glissement annuel. \nSource : Insee (Comptes Nationaux Trimestriels, Résultats", ifelse(date_max_compte_def==date_max_compte_prov, "détaillés", "provisoires"), "du", date_prov_trim, ") \nCalculs et graphiques : @statjunior"), 
       
       y = "Glissement annuel (%)", x = "Secteur") +
  #scale_color_manual(name = "Composante", values=c("red","grey50","grey50","grey50","grey50","grey50")) +
  theme_ipsum( plot_margin = margin(0, 0, 0, 0),
               plot_title_size = 18,
               #subtitle_size = 9.5,
               base_size = 12,
               axis_title_size = 12,
               axis_text_size = 12,
               base_family = "Helvetica")  +
  theme(
        legend.position="bottom",
        plot.title.position ="plot",
        legend.title = element_text(size=7), 
        legend.text = element_text(size=12),
        plot.title = element_text(color = "#333333", size = 18, face = "bold"),
        plot.subtitle = element_text(color = "#333333", face = "italic"),
        axis.title.x = element_text(hjust = 0.5),  # Centre le titre de l'axe x
        axis.title.y = element_text(hjust = 0.5))

print(plot_gliss_deflateurs)
```

      
## Prix des composantes du PIB depuis la fin 2019 

```{r,fig.dim = c(14, 9)}
niveau_deflateurs <- select(pib_eer, DATE, deflateur_pib, deflateur_conso_men, deflateur_export, deflateur_import, deflateur_fbcf) 
niveau_deflateurs <-left_join(niveau_deflateurs , deflateur_vamarng, by = "DATE") |>
  select(-gliss_deflateur_va_marng)

niveau_deflateurs_base100  <- mutate_at(niveau_deflateurs, vars(-1), scale_2019t4)

plot_niv_deflateurs <-ggplot(data = niveau_deflateurs_base100,
                             aes(x = DATE)) +
  geom_line(aes(y = deflateur_pib, color = "PIB"), size = 1.3) + 
  geom_line(aes(y = deflateur_va_marng, color = "VA marchande"), size = 1.1) + 
  geom_line(aes(y = deflateur_conso_men, color = "Conso des ménages"), size = 1.1) + 
  geom_line(aes(y = deflateur_export, color = "Export"), size = 1.1) + 
  geom_line(aes(y = deflateur_import, color = "Import"), size = 1.1) + 
  geom_line(aes(y = deflateur_fbcf, color = "Investissement"), size = 1.1) +
  # geom_point(aes(y = deflateur_pib, color = "PIB")) + 
  # geom_point(aes(y = deflateur_conso_men, color = "Conso des ménages")) + 
  # geom_point(aes(y = deflateur_export, color = "Export")) + 
  # geom_point(aes(y = deflateur_import, color = "Import")) + 
  # geom_point(aes(y = deflateur_fbcf, color = "Investissement")) +
  labs(title = "Evolution des déflateurs de la comptabilité nationale", 
       
       subtitle = paste("Lecture: Au",date_prov_litt, ", le déflateur du PIB évolue de", valeur <- niveau_deflateurs_base100 %>% filter(DATE == max(DATE)) %>%  mutate(legend = deflateur_pib-100) %>% pull(legend) %>% round(digits=1),"% par rapport au dernier trimestre 2019. \nSource : Insee (Comptes Nationaux Trimestriels, Résultats", ifelse(date_max_compte_def==date_max_compte_prov, "détaillés", "provisoires"), "du", date_prov_trim, ") \nCalculs et graphiques : @statjunior"), 
       
       y = "Base 100 au T4-2019", x = "Composante du PIB") +
  scale_x_date(limits = as.Date(c("2019-10-01", NA))) + 
  scale_color_manual(values = c("PIB"="#F8766D", "VA marchande" = "orange", "Conso des ménages" = "#00B8E7", "Export" ="#00BA38", "Import" = "#C77CFF", "Investissement" = "#D39200"))+
  theme_ipsum( plot_margin = margin(0, 0, 0, 0),
               plot_title_size = 18,
               #subtitle_size = 9.5,
               base_size = 12,
               axis_title_size = 12,
               axis_text_size = 12,
               base_family = "Helvetica")  +
  theme(
        legend.position="bottom",
        plot.title.position ="plot",
        legend.title = element_text(size=9), 
        legend.text = element_text(size=12),
        plot.title = element_text(color = "#333333", size = 18, face = "bold"),
        plot.subtitle = element_text(color = "#333333", face = "italic"),
        axis.title.x = element_text(hjust = 0.5),  # Centre le titre de l'axe x
        axis.title.y = element_text(hjust = 0.5)) +
  ylim(90,130)

print(plot_niv_deflateurs)
```

\newpage

# Solde des échanges extérieurs de la France

```{r,fig.dim = c(14, 9)}
####Déficit commerical en Biens et services (avec et sans énergie)
def_commercial <- mutate(pib_2014_bis, compo = paste0(TITLE_FR1, "_",TITLE_FR3)) |>
  filter(is.na(TITLE_FR2)) |>
  filter(compo == "import_tot_val" |compo == "import_tot_vol"|compo == "export_tot_vol"|compo == "export_tot_val") |>
  select(DATE, OBS_VALUE, compo) |>
  pivot_wider(names_from = compo, values_from = OBS_VALUE, id_cols = DATE) |>
  mutate(def_commercial_valeur = export_tot_val-import_tot_val) 

def_commercial <- left_join(def_commercial, va_val_vol, by = "DATE") |>
  select(-va_valeur_marng, -va_tot_L, -va_marng_L) |>
  mutate(def_commercial_vatot = def_commercial_valeur/va_valeur_tot*100)

def_commercial_energie <- left_join(import_cb_val, export_cb_val, by ="DATE") |>
  mutate(def_energ=(export_energ+export_raf-import_raf-import_energ)*1000) 

def_commercial_energie$DATE <- str_replace(def_commercial_energie$DATE,"T1", "-01-01")
def_commercial_energie$DATE <- str_replace(def_commercial_energie$DATE,"T2", "-04-01")
def_commercial_energie$DATE <- str_replace(def_commercial_energie$DATE,"T3", "-07-01")
def_commercial_energie$DATE <- str_replace(def_commercial_energie$DATE,"T4", "-10-01")
def_commercial_energie <- mutate(def_commercial_energie, DATE =as.Date(DATE))

def_commercial <- left_join(def_commercial, def_commercial_energie, by ="DATE") |>
  mutate(def_hors_energie = def_commercial_valeur - def_energ) |>
  mutate(def_hors_energie_vatot = def_hors_energie/va_valeur_tot*100)

valeur <- def_commercial %>% filter(DATE == max(DATE)) %>% pull(def_commercial_vatot) %>%  round(digits =1)

plot_def_commercial <-ggplot(data = def_commercial ,
                             aes(x = DATE)) +
  geom_line(aes(y = def_commercial_vatot, color = "Solde extérieur"), size = 1.3) + 
  geom_line(aes(y = def_hors_energie_vatot, color = "Hors secteurs énergétiques"), size = 1.1) + 
  geom_hline(yintercept=0, linetype="dashed", color = "black") +
  labs(title = "Solde des échanges extérieurs", 
       
       subtitle = paste("Lecture: Au",date_prov_litt, ", le solde de la balance commerciale est", ifelse(valeur>0, "excédentaire", "déficitaire"),  "de", valeur, "points de la valeur ajoutée nationale. \nSource : Insee (Comptes Nationaux Trimestriels, Résultats", ifelse(date_max_compte_def==date_max_compte_prov, "détaillés", "provisoires"), "du", date_prov_trim, ") \nCalculs et graphiques : @statjunior"),
       
       y = "Pourcentage de la valeur ajoutée nationale (%)", x = "Année") +
  scale_x_date(limits = as.Date(c("1970-01-01", NA))) + 
  scale_color_manual(values = c("Solde extérieur"="#F8766D","Hors secteurs énergétiques" = "#00B8E7"))+
  theme_ipsum( plot_margin = margin(0, 0, 0, 0),
               plot_title_size = 18,
               #subtitle_size = 9.5,
               base_size = 12,
               axis_title_size = 12,
               axis_text_size = 12,
               base_family = "Helvetica")  +
  theme(
        legend.position="bottom",
        plot.title.position ="plot",
        legend.title = element_text(size=9), 
        legend.text = element_text(size=12),
        plot.title = element_text(color = "#333333", size = 18, face = "bold"),
        plot.subtitle = element_text(color = "#333333", face = "italic"),
        axis.title.x = element_text(hjust = 0.5),  # Centre le titre de l'axe x
        axis.title.y = element_text(hjust = 0.5))+
  ylim(-6,6)
print(plot_def_commercial)
rm(valeur)
```

\newpage 

# Consommation 
## Consommation énergétique et agro-alimentaire en volume depuis fin 2019
```{r, echo=FALSE, message=FALSE, results='hide'}
########Dépenses de conso trimestrielles 
cb_conso_trim =
  get_insee_idbank(opebs) %>%
  split_title()
```


```{r,fig.dim = c(14, 9) }
analyse_conso_menages <- filter(cb_conso_trim, TITLE_FR3=="Volume aux prix de l'année précédente chaînés") |>
  # filter(TITLE_FR2=="Produits agro-alimentaires" | TITLE_FR2=="Services financiers" | TITLE_FR2=="Construction" | 	
  # TITLE_FR2=="Énergie, eau, déchets" | TITLE_FR2=="Cokéfaction et raffinage" | TITLE_FR2=="Services marchands" | TITLE_FR2=="Services immobiliers") |>
  select(DATE, OBS_VALUE, TITLE_FR2) |>
  pivot_wider(names_from = TITLE_FR2, values_from = OBS_VALUE, id_cols = DATE) 

scale_conso_men <- function(x, na.rm = FALSE) x/((x[analyse_conso_menages[,1] == "2019-10-01"]+x[analyse_conso_menages[,1] == "2019-07-01"]+x[analyse_conso_menages[,1] == "2019-04-01"]+x[analyse_conso_menages[,1] == "2019-01-01"])/4)*100
analyse_conso_menages_base2019 <- mutate_at(analyse_conso_menages, vars(-1),scale_conso_men)
analyse_conso_menages_base2019 <- pivot_longer(analyse_conso_menages_base2019, cols=c(-1),names_to = "Composante", values_to = "value")

analyse_conso_menages_base2019 <-filter(analyse_conso_menages_base2019, Composante=="Produits agro-alimentaires" |
                                          Composante=="Énergie, eau, déchets" | 
                                          Composante=="Cokéfaction et raffinage")

valeur <- analyse_conso_menages_base2019 %>% filter(DATE == max(DATE), Composante=="Produits agro-alimentaires") %>% pull(value) %>%  round(digits =1)

plot_conso_menages_cnt <- ggplot(data=analyse_conso_menages_base2019, aes(x=DATE, y=value, fill = Composante)) +
  geom_line(aes(col = Composante), size =1.1)  +
  labs(title = "Evolution de la consommation énergétique et agro-alimentaire",
       
       subtitle = paste("Lecture: Au",date_prov_litt, ", la consommation de produits agro-alimentaires",ifelse(valeur>100, "augmente", "recule"), "en volume de", ifelse(valeur>100, valeur-100, 100-valeur), "% par rapport à la moyenne de 2019. \nSource : Insee (Comptes Nationaux Trimestriels, Résultats", ifelse(date_max_compte_def==date_max_compte_prov, "détaillés", "provisoires"), "du", date_prov_trim, ") \nCalculs et graphiques : @statjunior"),
       
       y = "Base 100 en 2019", x = "Année") +
  scale_color_manual(values = c("#00B8E7", "#C77CFF", "#F8766D"))+
  scale_linetype_manual(values=c("solid", "solid","solid"))+
  theme_ipsum( plot_margin = margin(0, 0, 0, 0),
               plot_title_size = 18,
               #subtitle_size = 9.5,
               base_size = 12,
               axis_title_size = 12,
               axis_text_size = 12,
               base_family = "Helvetica")  +
  theme(
        legend.position="bottom",
        plot.title.position ="plot",
        legend.title = element_text(size=9), 
        legend.text = element_text(size=12),
        plot.title = element_text(color = "#333333", size = 18, face = "bold"),
        plot.subtitle = element_text(color = "#333333", size = 12,face = "italic"),
        axis.title.x = element_text(hjust = 0.5),  # Centre le titre de l'axe x
        axis.title.y = element_text(hjust = 0.5)) +
  scale_x_date(limits = as.Date(c("2010-10-01", NA))) +ylim(60, 120)
print(plot_conso_menages_cnt)
rm(valeur)
```

## Evolution sur longue période de la consommation alimentaire en volume
```{r,fig.dim = c(14, 9)}
###Consommation alimentaire en volume
analyse_conso_alim_vol <- pivot_longer(analyse_conso_menages, cols=c(-1),names_to = "Composante", values_to = "value")
analyse_conso_alim_vol <-filter(analyse_conso_alim_vol , Composante=="Produits agro-alimentaires") |>
  mutate(value = value/1000)
# write_xlsx(analyse_conso_alim_vol, "plots/conso_alim.xlsx")

analyse_conso_alim_vol <-filter(analyse_conso_alim_vol, Composante=="Produits agro-alimentaires")

plot_alim_trim <- ggplot(data=analyse_conso_alim_vol, aes(x=DATE, y=value, fill = Composante)) +
  geom_line(aes(col = Composante), size =1.1)  +
  geom_smooth(data = subset(analyse_conso_alim_vol, DATE >= as.Date("2000-01-01") & DATE <= as.Date('2019-10-10')),
              aes(group = 1), method = "lm", se = FALSE, linetype = "dashed", color = "black") +
  labs(title = "Evolution de la consommation agro-alimentaire",

       subtitle = paste("Lecture: Au",date_prov_litt, ", la consommation de produits agro-alimentaire en volume représente", valeur <- analyse_conso_alim_vol %>% filter(DATE == max(DATE), Composante =="Produits agro-alimentaires") %>% pull(value) %>% round(digits =1), "milliards d'euros. \nSource : Insee (Comptes Nationaux Trimestriels, Résultats", ifelse(date_max_compte_def==date_max_compte_prov, "détaillés", "provisoires"), "du", date_prov_trim, ") \nCalculs et graphiques : @statjunior"),
       
       y = "Milliards d'euros (volumes aux prix de l'année précédente chaînés)", x = "Année") +
  scale_color_manual(values = c("#F8766D"))+
  scale_linetype_manual(values=c("solid"))+
  theme_ipsum( plot_margin = margin(0, 0, 0, 0),
               plot_title_size = 18,
               #subtitle_size = 9.5,
               base_size = 12,
               axis_title_size = 11,
               axis_text_size = 12,
               base_family = "Helvetica")  +
  theme(
        legend.position="bottom",
        plot.title.position ="plot",
        legend.title = element_text(size=9), 
        legend.text = element_text(size=12),
        plot.title = element_text(color = "#333333", size = 18, face = "bold"),
        plot.subtitle = element_text(color = "#333333", size = 12,face = "italic"),
        axis.title.x = element_text(hjust = 0.5),  # Centre le titre de l'axe x
        axis.title.y = element_text(hjust = 0.5)) +
  scale_x_date(limits = as.Date(c("2000-01-01", NA))) +ylim(39, 47) 
plot_alim_trim
```

\newpage 

# Salaires, Masse salariale et Productivité du travail
## Evolution de la valeur ajoutée et de la productivité du travail depuis 2000 
```{r,fig.dim = c(14, 9)}
###VA globale et productivité du travail 
prod_travail <- select(cnt_cb_complet, DATE, prod_travail_marng, va_marng_L,prod_tete_marng)

prod_travail_2000 <- mutate_at(prod_travail, vars(-1), scale_2000t1)
prod_travail_2019 <- mutate_at(prod_travail, vars(-1), scale_2019t4)
valeur <- prod_travail_2000 |> filter(DATE == date_max_compte_def) |> pull(prod_travail_marng) |>round(digits =1)

plot_prod_travail_2000 <-ggplot(data = prod_travail_2000,
                             aes(x = DATE)) +
  geom_line(aes(y = va_marng_L, color = "Valeur ajoutée globale"), size = 1.3) + 
  geom_line(aes(y = prod_travail_marng, color = "Productivité horaire du travail"), size = 1.1) + 
  labs(title = "Valeur ajoutée et productivité horaire du travail sur longue période", 
       
       subtitle = paste("Lecture: Au",date_def_litt, ", la productivité du travail augmente de",valeur-100,"% par rapport au 1er trimestre 2000. \nSource : Insee (Comptes Nationaux Trimestriels, Résultats", ifelse(date_max_compte_def==date_max_compte_prov, "détaillés", "provisoires"), "du", date_def_trim, ") \nCalculs et graphiques : @statjunior"), 
       
       y = "Base 100 au 1er trimestre 2000", x = "Année") +
  scale_x_date(limits = as.Date(c("2000-01-01", date_max_compte_def))) + 
  scale_color_manual(values = c("Valeur ajoutée globale"="#F8766D","Productivité horaire du travail" = "#00B8E7"))+
  theme_ipsum( plot_margin = margin(0, 0, 0, 0),
               plot_title_size = 18,
               #subtitle_size = 9.5,
               base_size = 12,
               axis_title_size = 12,
               axis_text_size = 12,
               base_family = "Helvetica")  +
  theme(
        legend.position="bottom",
        plot.title.position ="plot",
        legend.title = element_text(size=9), 
        legend.text = element_text(size=12),
        plot.title = element_text(color = "#333333", size = 18, face = "bold"),
        plot.subtitle = element_text(color = "#333333", size = 12,face = "italic"),
        axis.title.x = element_text(hjust = 0.5),  # Centre le titre de l'axe x
        axis.title.y = element_text(hjust = 0.5)) +
  ylim(100, 140)
print(plot_prod_travail_2000)
rm(valeur)
```


## Evolution de la valeur ajoutée et de la productivité du travail depuis 2019 
```{r,fig.dim = c(14, 9)}
valeur <- prod_travail_2019 |> filter(DATE==max(DATE)) |> pull(prod_travail_marng) |> round(digits =1)

plot_prod_travail_2019 <- ggplot(data = prod_travail_2019,
                           aes(x = DATE)) +
  geom_line(aes(y = va_marng_L, color = "Valeur ajoutée (marchand non agricole)"), size = 1.3) + 
  geom_line(aes(y = prod_travail_marng, color = "Productivité horaire du travail (marchand non agricole)"), size = 1.1) +
  labs(title = "Valeur ajoutée et productivité du travail depuis la crise de la Covid", 
       
       subtitle = paste("Lecture: Au",date_def_litt, ", la productivité horaire du travail", ifelse(valeur>100, "augmente", "recule"), "de", ifelse(valeur>100, valeur-100,100-valeur),"% par rapport au 4e trimestre 2019. \nSource : Insee (Comptes Nationaux Trimestriels, Résultats", ifelse(date_max_compte_def==date_max_compte_prov, "détaillés", "provisoires"), "du", date_def_trim, ") \nCalculs et graphiques : @statjunior"),
       
       y = "Base 100 au 4e trimestre 2019", x = "Année") +
  scale_x_date(limits = as.Date(c("2019-10-01", date_max_compte_def))) + 
  scale_color_manual(values = c("Valeur ajoutée (marchand non agricole)"="#F8766D","Productivité horaire du travail (marchand non agricole)" = "#00B8E7"))+
  theme_ipsum( plot_margin = margin(0, 0, 0, 0),
               plot_title_size = 18,
               #subtitle_size = 9.5,
               base_size = 12,
               axis_title_size = 12,
               axis_text_size = 12,
               base_family = "Helvetica")  +
  theme(
        legend.position="bottom",
        plot.title.position ="plot",
        legend.title = element_text(size=9), 
        legend.text = element_text(size=12),
        plot.title = element_text(color = "#333333", size = 18, face = "bold"),
        plot.subtitle = element_text(color = "#333333", size = 12,face = "italic"),
        axis.title.x = element_text(hjust = 0.5),  # Centre le titre de l'axe x
        axis.title.y = element_text(hjust = 0.5)) +
  ylim(80, 120)
plot_prod_travail_2019

```

## Evolution de la Productivité par Tête et de la Productivité apparente du travail depuis 2019 
```{r,fig.dim = c(14, 9)}
plot_prod_travail_tete_2019 <-ggplot(data = prod_travail_2019,
                                aes(x = DATE)) +
  geom_line(aes(y = prod_tete_marng, color = "Productivité du travail par tête (marchand non agricole)"), size = 1.3) + 
  geom_line(aes(y = prod_travail_marng, color = "Productivité horaire du travail (marchand non agricole)"), size = 1.1) +
  labs(title = "Productivité horaire et par tête du travail depuis la crise du Covid", 
       
        subtitle = paste("Lecture: Au",date_def_litt, ", la productivité horaire du travail",ifelse(valeur>100, "augmente", "recule"),"de", ifelse(valeur>100, valeur-100, 100-valeur),"% par rapport au 4e trimestre 2019. \nSource : Insee (Comptes Nationaux Trimestriels, Résultats", ifelse(date_max_compte_def==date_max_compte_prov, "détaillés", "provisoires"), "du", date_def_trim, ") \nCalculs et graphiques : @statjunior"),
       
       y = "Base 100 au 4e trimestre 2019", x = "Année") +
  scale_x_date(limits = as.Date(c("2000-01-01", date_max_compte_def))) + 
  scale_color_manual(values = c("Productivité du travail par tête (marchand non agricole)"="#F8766D","Productivité horaire du travail (marchand non agricole)" = "#00B8E7"))+
  theme_ipsum( plot_margin = margin(0, 0, 0, 0),
               plot_title_size = 18,
               #subtitle_size = 9.5,
               base_size = 12,
               axis_title_size = 12,
               axis_text_size = 12,
               base_family = "Helvetica")  +
  theme(
        legend.position="bottom",
        plot.title.position ="plot",
        legend.title = element_text(size=9), 
        legend.text = element_text(size=12),
        plot.title = element_text(color = "#333333", size = 18, face = "bold"),
        plot.subtitle = element_text(color = "#333333", size = 12,face = "italic"),
        axis.title.x = element_text(hjust = 0.5),  # Centre le titre de l'axe x
        axis.title.y = element_text(hjust = 0.5)) +
  ylim(80, 120)
plot_prod_travail_tete_2019
rm(valeur,valeur2)
```


## Evolution de la masse salariale réelle et de l'emploi depuis 2017

```{r,fig.dim = c(14, 9)}
smpt <- select(cnt_cb_complet, DATE, smpt_cnt_marng)
def_conso_men <- select(pib_eer, DATE, deflateur_conso_men)
def_conso_men2 <- left_join(def_conso_men, deflateur_vamarng, by = "DATE") |>
  select(-gliss_deflateur_va_marng)
smpt <- left_join(smpt, def_conso_men, by = "DATE")

scale_smpt17 <- function(x, na.rm = FALSE) x/x[smpt[,1] == "2017-04-01"]*100

smpt <- mutate_at(smpt, vars(2:3), scale_smpt17)
write_xlsx(smpt, "data/smpt.xlsx")


###graphique masse salariale réelle
masse_salariale <- select(cnt_cb_complet, DATE, smpt_cnt_marng, wage_marng,emp_marng_ind, prod_tete_marng, prod_travail_marng, va_marng_L, volume_travail_tot_marng)
scale_masse_salariale17 <- function(x, na.rm = FALSE) x/x[masse_salariale[,1] == "2017-04-01"]*100
masse_salariale  <- left_join(masse_salariale, def_conso_men2, by = "DATE")
masse_salariale  <- mutate_at(masse_salariale , vars(-1), scale_masse_salariale17)
 masse_salariale <- mutate(masse_salariale, wage_marng_reel = wage_marng/deflateur_conso_men*100) |>
   mutate(wage_marng_reel_va = wage_marng/deflateur_va_marng*100) |>
   mutate(smpt_reel = smpt_cnt_marng/deflateur_conso_men*100) |>
   filter(!is.na(smpt_reel))

valeur <- masse_salariale |> filter(DATE == date_max_compte_def) |> pull(wage_marng_reel) |> round(digits =1)

plot_masse_salariale<-ggplot(data = masse_salariale,
                       aes(x = DATE)) +
  geom_line(aes(y = wage_marng_reel, color = "Masse salariale réelle (déflateur conso des ménages)"), size = 1.2) + 
  #geom_line(aes(y = wage_marng_reel_va, color = "Masse salariale réelle (déflateur VA)"), size = 1.2) + 
  geom_line(aes(y = emp_marng_ind, color = "Emploi"), size = 1.3) + 
  #geom_line(aes(y = smb_tertiaire, color = "SMB Tertiaire"), size = 1) + 
  labs(title = "Evolution de la Masse salariale réelle et de l'emploi depuis 2017", 
       
       subtitle = paste("Lecture: Au",date_def_litt, ", la masse salariale réelle des secteurs marchands non agricoles",ifelse(valeur>100, "augmente", "recule"),"de", ifelse(valeur>100, valeur-100, 100-valeur), "% par rapport au 2e trimestre 2017. \nSource : Insee (Comptes Nationaux Trimestriels, Résultats", ifelse(date_max_compte_def==date_max_compte_prov, "détaillés", "provisoires"), "du", date_def_trim, ") \nCalculs et graphiques : @statjunior"), 
       
       y = "Base 100 au 2e trimestre 2017", x = "Date") +
  scale_x_date(limits = as.Date(c("2017-04-01", date_max_compte_def))) + 
  scale_color_manual(values = c("Masse salariale réelle (déflateur conso des ménages)" = "red", 
                                "Emploi" = "blue"
                                #, "Masse salariale réelle (déflateur VA)" = "purple"
                                ))+
  theme_ipsum( plot_margin = margin(0, 0, 0, 0),
               plot_title_size = 18,
               #subtitle_size = 9.5,
               base_size = 12,
               axis_title_size = 12,
               axis_text_size = 12,
               base_family = "Helvetica")  +
  theme(
        legend.position="bottom",
        plot.title.position ="plot",
        legend.title = element_text(size=9), 
        legend.text = element_text(size=12),
        plot.title = element_text(color = "#333333", size = 18, face = "bold"),
        plot.subtitle = element_text(color = "#333333", size = 12,face = "italic"),
        axis.title.x = element_text(hjust = 0.5),  # Centre le titre de l'axe x
        axis.title.y = element_text(hjust = 0.5)) + 
  ylim(80, 115)
plot_masse_salariale
rm(valeur,valeur2)
```

## Volume de travail global et productivité du travail depuis 1990 
```{r,fig.dim = c(14, 9)}
scale_masse_salariale90 <- function(x, na.rm = FALSE) x/x[masse_salariale[,1] == "1990-01-01"]*100
masse_salariale90  <- mutate_at(masse_salariale , vars(-1), scale_masse_salariale90)

valeur <- masse_salariale |> filter(DATE == date_max_compte_def) |> pull(va_marng_L) |> round(digits =1)

plot_vol_travail_prod <-ggplot(data = masse_salariale90,
                             aes(x = DATE)) +
  geom_line(aes(y = volume_travail_tot_marng, color = "Volume horaire global"), size = 1.2) + 
  geom_line(aes(y = prod_travail_marng, color = "Productivité horaire du travail"), size = 1.2) + 
  geom_line(aes(y = va_marng_L, color = "Valeur ajoutée"), size = 1.2) + 
  #geom_line(aes(y = smb_tertiaire, color = "SMB Tertiaire"), size = 1) + 
  labs(title = "Décomposition de la valeur ajoutée entre productivité horaire et volume global de travail depuis 1990", 
       
       subtitle = paste("Lecture: Au",date_def_litt, ", la valeur ajoutée des secteurs marchands non agricoles", ifelse(valeur>100, "progresse", "recule"),"de", ifelse(valeur>100, valeur-100, 100-valeur), "% par rapport au 1er trimestre 1990. \nSource : Insee (Comptes Nationaux Trimestriels, Résultats", ifelse(date_max_compte_def==date_max_compte_prov, "détaillés", "provisoires"), "du", date_def_trim, ") \nCalculs et graphiques : @statjunior"), 
       
       y = "Base 100 au 1er trimestre 1990", x = "Date") +
  scale_x_date(limits = as.Date(c("1990-01-01", date_max_compte_def))) + 
  scale_color_manual(values = c("Volume horaire global" = "red", "Productivité horaire du travail" = "blue", "Valeur ajoutée" = "purple"))+
  theme_ipsum( plot_margin = margin(0, 0, 0, 0),
               plot_title_size = 18,
               #subtitle_size = 9.5,
               base_size = 12,
               axis_title_size = 12,
               axis_text_size = 12,
               base_family = "Helvetica")  +
  theme(
        legend.position="bottom",
        plot.title.position ="plot",
        legend.title = element_text(size=9), 
        legend.text = element_text(size=12),
        plot.title = element_text(color = "#333333", size = 18, face = "bold"),
        plot.subtitle = element_text(color = "#333333", size = 12,face = "italic"),
        axis.title.x = element_text(hjust = 0.5),  # Centre le titre de l'axe x
        axis.title.y = element_text(hjust = 0.5)) +
  ylim(80,175) 

print(plot_vol_travail_prod)
rm(valeur)
```

## Evolution du Salaire Moyen par Tête et de la Productivité par tête depuis 1990 
```{r,fig.dim = c(18, 9)}
scale_masse_salariale_2000 <- function(x, na.rm = FALSE) x/x[masse_salariale[,1] == "2019-10-01"]*100
masse_salariale  <- mutate_at(masse_salariale , vars(-1), scale_masse_salariale_2000)
valeur <- masse_salariale |> filter(DATE == date_max_compte_def) |> pull(smpt_reel) |> round(digits =1)
valeur2 <- masse_salariale |> filter(DATE == date_max_compte_def) |> pull(prod_tete_marng) |> round(digits =1)

plot_smpt_productivite <-ggplot(data = masse_salariale,
                                aes(x = DATE)) +
  geom_line(aes(y = smpt_reel, color = "Salaire Moyen par Tête réel"), size = 1.2) + 
  geom_line(aes(y = prod_tete_marng, color = "Productivité par tête"), size = 1.2) + 
  #geom_line(aes(y = smb_tertiaire, color = "SMB Tertiaire"), size = 1) + 
  labs(title = "Evolution de la productivité du travail et du pouvoir d'achat du Salaire Moyen par Tête", 

       subtitle = paste("Lecture: Au",date_def_litt, ", le pouvoir d'achat du salaire moyen par tête", ifelse(valeur>100, "progresse", "recule"), "de", ifelse(valeur>100, valeur-100, 100-valeur),"% (et la productivité par tête",ifelse(valeur>100, "progresse", "recule"), "de",ifelse(valeur2>100, valeur2-100, 100-valeur2), "% par rapport au 4e trimestre 2019. \nChamp : Secteurs marchands non agricoles \nSource : Insee (Comptes Nationaux Trimestriels, Résultats", ifelse(date_max_compte_def==date_max_compte_prov, "détaillés", "provisoires"), "du", date_def_trim, ") \nCalculs et graphiques : @statjunior"),
       
       y = "Base 100 au 1er trimestre 2000", x = "Date") +
  scale_x_date(limits = as.Date(c("2000-01-01", NA))) + 
  scale_color_manual(values = c("Salaire Moyen par Tête réel" = "red", "Productivité par tête" = "blue"))+
  theme_ipsum( plot_margin = margin(0, 0, 0, 0),
               plot_title_size = 18,
               #subtitle_size = 9.5,
               base_size = 12,
               axis_title_size = 12,
               axis_text_size = 12,
               base_family = "Helvetica")  +
  theme(
        legend.position="bottom",
        plot.title.position ="plot",
        legend.title = element_text(size=9), 
        legend.text = element_text(size=12),
        plot.title = element_text(color = "#333333", size = 18, face = "bold"),
        plot.subtitle = element_text(color = "#333333", size = 11,face = "italic"),
        axis.title.x = element_text(hjust = 0.5),  # Centre le titre de l'axe x
        axis.title.y = element_text(hjust = 0.5)) +
  ylim(80,110)
print(plot_smpt_productivite)
rm(valeur, valeur2)
```

\newpage 

# Décomposition des agrégats macoréconomiques par branche d'activité
## Valeur ajoutée par branche depuis fin 2019 
```{r,fig.dim = c(14, 9)}
# Décomposition par branches 
#####VA par branche par rapport au T4-2019 
full_va <- select(cnt_cb_complet, DATE, va_tot_L, va_marng_L, va_ag_L, va_man_L, va_term_L, va_ternm_L)
va_man <- select(cnt_indus, DATE, va_alim_L, va_constr_L, va_energ_L, va_indus_L, va_info_L, va_raf_L, va_trans_L)|>
  rename("va_mat_trans_L"="va_trans_L")
va_service <- select(cnt_service, DATE, va_com_L, va_fin_L, va_heb_L, va_imm_L,va_infocom_L, va_sciad_L, va_trans_L)  |>
  rename("va_service_trans_L"="va_trans_L")
full_va <- left_join(full_va, va_man, by = "DATE")
full_va <- left_join(full_va, va_service, by = "DATE")
full_va <- full_va |>
  select(DATE, va_tot_L, va_marng_L, va_indus_L, va_alim_L, va_energ_L, va_raf_L, va_info_L, va_mat_trans_L, va_energ_L, va_constr_L, 
va_term_L, va_com_L, va_service_trans_L, va_heb_L, va_infocom_L, va_fin_L, va_imm_L, va_sciad_L, va_ternm_L, va_ag_L) |>
  relocate(DATE, va_tot_L, va_marng_L, va_indus_L, va_alim_L, va_energ_L, va_raf_L, va_info_L, va_mat_trans_L, va_energ_L, va_constr_L, va_term_L, va_com_L, va_service_trans_L, va_heb_L, va_infocom_L, va_fin_L, va_imm_L, va_sciad_L, va_ternm_L, va_ag_L, .before = NULL)

full_va_2019 <- mutate_at(full_va, vars(-1), scale_2019t4)
full_va_2019 <- mutate_at(full_va_2019, vars(-1), ~.-100) |>
  filter(DATE ==max(DATE)) |>
  mutate(DATE = as.character(DATE))
full_va_2019 <- pivot_longer(full_va_2019,cols=c(-1), names_to = "Composante", values_to = "value") |>
  mutate(Composante = case_when(
    Composante == "va_tot_L"~"Global",
    Composante == "va_marng_L"~"Marchand non agricole",
    Composante == "va_indus_L"~"Industrie",
    Composante == "va_alim_L"~"Agro-alimentaire",
    Composante == "va_energ_L"~"Energie, eau, déchets",
    Composante == "va_raf_L"~"Cokéfaction-raffinage",
    Composante == "va_info_L"~"Biens d'équipement",
    Composante == "va_mat_trans_L"~"Matériels de transport",
    Composante == "va_constr_L"~"Construction",
    Composante == "va_term_L"~"Tertiaire marchand",
    Composante == "va_com_L"~"Commerce",
    Composante == "va_service_trans_L"~"Services de transport",
    Composante == "va_heb_L"~"Hébergement-restauration",
    Composante == "va_infocom_L"~"Info-communication",
    Composante == "va_fin_L"~"Services financiers",
    Composante == "va_imm_L"~"Services immobiliers",
    Composante == "va_sciad_L"~"Services aux entreprises",
    Composante == "va_ternm_L"~"Tertiaire non marchand",
    Composante == "va_ag_L"~"Agriculture"
    
  ))

###Graphique VA par rapport à 2019
valeur <- full_va_2019 |> filter(DATE == max(DATE), Composante == "Marchand non agricole") |> pull(value) |> round(digits =1)

plot_va_sectorielle_2019t4 <-ggplot(data = full_va_2019,
                               aes(x = forcats::fct_relevel(Composante, c("Global", "Marchand non agricole","Industrie","Agro-alimentaire",
                                                                       "Energie, eau, déchets","Cokéfaction-raffinage","Biens d'équipement",
                                                                           "Matériels de transport", "Construction",
                                                                          "Tertiaire marchand", "Commerce",  "Services de transport",
                                                                          "Hébergement-restauration","Info-communication","Services financiers",
                                                                           "Services immobiliers","Services aux entreprises","Tertiaire non marchand","Agriculture"), after = 1),
                                y = value, fill = DATE)) +
  geom_col(position = "dodge") +
  labs(title = "Evolution de la Valeur Ajoutée par secteur depuis la crise du Covid", 
       
       subtitle = paste("Lecture: Au",date_prov_litt, ", la valeur ajoutée des secteurs marchands non agricoles",ifelse(valeur>100, "progresse", "recule"),"de", ifelse(valeur>100, valeur-100, 100-valeur), "par rapport au T4-2019. \nSource : Insee (Comptes Nationaux Trimestriels, Résultats", ifelse(date_max_compte_def==date_max_compte_prov, "détaillés", "provisoires"), "du", date_prov_trim, ") \nCalculs et graphiques : @statjunior"),
       
       y = "Variation par rapport au T4-2019 (%)", x = "Secteur") +
  #scale_color_manual(name = "Composante", values=c("red","grey50","grey50","grey50","grey50","grey50")) +
  theme_ipsum( plot_margin = margin(0, 0, 0, 0),
               plot_title_size = 18,
               #subtitle_size = 9.5,
               base_size = 12,
               axis_title_size = 11,
               axis_text_size = 12,
               base_family = "Helvetica")  +
  theme(
        legend.position="bottom",
        plot.title.position ="plot",
        axis.text.x = element_text(angle = 90),
        legend.title = element_text(size=9), 
        legend.text = element_text(size=12),
        plot.title = element_text(color = "#333333", size = 18, face = "bold"),
        plot.subtitle = element_text(color = "#333333", face = "italic"),
        axis.title.x = element_text(hjust = 0.5),  # Centre le titre de l'axe x
        axis.title.y = element_text(hjust = 0.5))
plot_va_sectorielle_2019t4
rm(valeur)
```

## Productivité du travail sectorielle depuis 2019 
```{r,fig.dim = c(14, 9)}
####Productivité du travail par branche par rapport au T4-2019 
full_prod_travail <- select(cnt_cb_complet, DATE, prod_travail_tot, prod_travail_marng, prod_travail_ag, prod_travail_man, prod_travail_term, prod_travail_ternm)
prod_travail_man <- select(cnt_indus, DATE, prod_travail_alim, prod_travail_constr, prod_travail_energ, prod_travail_indus, prod_travail_info, prod_travail_raf, prod_travail_trans)|>
  rename("prod_travail_mat_trans"="prod_travail_trans")
prod_travail_service <- select(cnt_service, DATE, prod_travail_com, prod_travail_fin, prod_travail_heb, prod_travail_imm,prod_travail_infocom, prod_travail_sciad, prod_travail_trans)  |>
  rename("prod_travail_service_trans"="prod_travail_trans")
full_prod_travail <- left_join(full_prod_travail, prod_travail_man, by = "DATE")
full_prod_travail <- left_join(full_prod_travail, prod_travail_service, by = "DATE")
full_prod_travail <- full_prod_travail |>
  select(DATE, prod_travail_tot, prod_travail_marng, prod_travail_indus, prod_travail_alim, prod_travail_energ, prod_travail_raf, prod_travail_info, prod_travail_mat_trans, prod_travail_energ, prod_travail_constr, 
         prod_travail_term, prod_travail_com, prod_travail_service_trans, prod_travail_heb, prod_travail_infocom, prod_travail_fin, prod_travail_imm, prod_travail_sciad, prod_travail_ternm, prod_travail_ag) |>
  relocate(DATE, prod_travail_tot, prod_travail_marng, prod_travail_indus, prod_travail_alim, prod_travail_energ, prod_travail_raf, prod_travail_info, prod_travail_mat_trans, prod_travail_energ, prod_travail_constr, prod_travail_term, prod_travail_com, prod_travail_service_trans, prod_travail_heb, prod_travail_infocom, prod_travail_fin, prod_travail_imm, prod_travail_sciad, prod_travail_ternm, prod_travail_ag, .before = NULL)

full_prod_travail_2019 <- mutate_at(full_prod_travail, vars(-1), scale_2019t4)
full_prod_travail_2019 <- mutate_at(full_prod_travail_2019, vars(-1), ~.-100) |>
  filter(DATE ==date_max_compte_def) |>
  filter(prod_travail_tot !=Inf)
full_prod_travail_2019 <- pivot_longer(full_prod_travail_2019,cols=c(-1), names_to = "Composante", values_to = "value") |>
  mutate(Composante = case_when(
    Composante == "prod_travail_tot"~"Global",
    Composante == "prod_travail_marng"~"Marchand non agricole",
    Composante == "prod_travail_indus"~"Industrie",
    Composante == "prod_travail_alim"~"Agro-alimentaire",
    Composante == "prod_travail_energ"~"Energie, eau, déchets",
    Composante == "prod_travail_raf"~"Cokéfaction-raffinage",
    Composante == "prod_travail_info"~"Biens d'équipement",
    Composante == "prod_travail_mat_trans"~"Matériels de transport",
    Composante == "prod_travail_constr"~"Construction",
    Composante == "prod_travail_term"~"Tertiaire marchand",
    Composante == "prod_travail_com"~"Commerce",
    Composante == "prod_travail_service_trans"~"Services de transport",
    Composante == "prod_travail_heb"~"Hébergement-restauration",
    Composante == "prod_travail_infocom"~"Info-communication",
    Composante == "prod_travail_fin"~"Services financiers",
    Composante == "prod_travail_imm"~"Services immobiliers",
    Composante == "prod_travail_sciad"~"Services aux entreprises",
    Composante == "prod_travail_ternm"~"Tertiaire non marchand",
    Composante == "prod_travail_ag"~"Agriculture"
    
  ))

valeur <- full_prod_travail_2019 %>%  filter(DATE == date_max_compte_def, Composante == "Marchand non agricole") %>% pull(value) %>%  round(digits =1)

  ###graphique productivité du travail 
plot_prod_travail_sectorielle_2019t4 <-ggplot(data = full_prod_travail_2019,
                                    aes(x = forcats::fct_relevel(Composante, c("Global", "Marchand non agricole","Industrie","Agro-alimentaire",
                                                                               "Energie, eau, déchets","Cokéfaction-raffinage","Biens d'équipement",
                                                                               "Matériels de transport", "Construction",
                                                                               "Tertiaire marchand", "Commerce",  "Services de transport",
                                                                               "Hébergement-restauration","Info-communication","Services financiers",
                                                                               "Services immobiliers","Services aux entreprises","Tertiaire non marchand","Agriculture"), after = 1),
                                        y = value)) +
  geom_col(fill="#00B8E7") +
  labs(title = "Evolution de la Productivité horaire du travail par secteur depuis la crise du Covid", 
       
       subtitle = paste("Lecture: Au",date_def_litt, ", la productivité horaire du travail des secteurs marchands non agricoles",ifelse(valeur>100, "progresse", "recule"),"de", ifelse(valeur>100, valeur-100, 100-valeur), "% par rapport au T4-2019. \nSource : Insee (Comptes Nationaux Trimestriels, Résultats", ifelse(date_max_compte_def==date_max_compte_prov, "détaillés", "provisoires"), "du", date_def_trim, ") \nCalculs et graphiques : @statjunior"),
       
       y = "Variation par rapport au T4-2019 (%)", x = "Secteur") +
  #scale_color_manual(name = "Composante", values=c("red","grey50","grey50","grey50","grey50","grey50")) +
  theme_ipsum( plot_margin = margin(0, 0, 0, 0),
               plot_title_size = 18,
               #subtitle_size = 9.5,
               base_size = 12,
               axis_title_size = 11,
               axis_text_size = 12,
               base_family = "Helvetica")  +
  theme(
        legend.position="bottom",
        plot.title.position ="plot",
        axis.text.x = element_text(angle = 90),
        legend.title = element_text(size=9), 
        legend.text = element_text(size=12),
        plot.title = element_text(color = "#333333", size = 18, face = "bold"),
        plot.subtitle = element_text(color = "#333333", face = "italic"),
        axis.title.x = element_text(hjust = 0.5),  # Centre le titre de l'axe x
        axis.title.y = element_text(hjust = 0.5)) +
  scale_fill_discrete(breaks=c("Global", "Marchand non agricole","Industrie","Agro-alimentaire",
                               "Energie, eau, déchets","Cokéfaction-raffinage","Biens d'équipement",
                               "Matériels de transport", "Construction",
                               "Tertiaire marchand", "Commerce",  "Services de transport",
                               "Hébergement-restauration","Info-communication","Services financiers",
                               "Services immobiliers","Services aux entreprises","Tertiaire non marchand","Agriculture"))
print(plot_prod_travail_sectorielle_2019t4)
rm(valeur)
```

## Evolution du volume d'heures travaillées par branche depuis 2019
```{r,fig.dim = c(14, 9)}
###graphique heures travaillées
full_heures <- select(cnt_cb_complet, DATE, volume_travail_tot_tot, volume_travail_tot_marng, volume_travail_tot_ag, volume_travail_tot_man, volume_travail_tot_term, volume_travail_tot_ternm)
volume_travail_man <- select(cnt_indus, DATE, volume_travail_tot_alim, volume_travail_tot_constr, volume_travail_tot_energ, volume_travail_tot_indus, volume_travail_tot_info, volume_travail_tot_raf, volume_travail_tot_trans)|>
  rename("volume_travail_tot_mat_trans"="volume_travail_tot_trans")
volume_travail_service <- select(cnt_service, DATE, volume_travail_tot_com, volume_travail_tot_fin, volume_travail_tot_heb, volume_travail_tot_imm,volume_travail_tot_infocom, volume_travail_tot_sciad, volume_travail_tot_trans)  |>
  rename("volume_travail_tot_service_trans"="volume_travail_tot_trans")
full_heures <- left_join(full_heures, volume_travail_man, by = "DATE")
full_heures <- left_join(full_heures, volume_travail_service, by = "DATE")
full_heures <- full_heures |>
  select(DATE, volume_travail_tot_tot, volume_travail_tot_marng, volume_travail_tot_indus, volume_travail_tot_alim, volume_travail_tot_energ, volume_travail_tot_raf, volume_travail_tot_info, volume_travail_tot_mat_trans, volume_travail_tot_energ, volume_travail_tot_constr, 
         volume_travail_tot_term, volume_travail_tot_com, volume_travail_tot_service_trans, volume_travail_tot_heb, volume_travail_tot_infocom, volume_travail_tot_fin, volume_travail_tot_imm, volume_travail_tot_sciad, volume_travail_tot_ternm, volume_travail_tot_ag) |>
  relocate(DATE, volume_travail_tot_tot, volume_travail_tot_marng, volume_travail_tot_indus, volume_travail_tot_alim, volume_travail_tot_energ, volume_travail_tot_raf, volume_travail_tot_info, volume_travail_tot_mat_trans, volume_travail_tot_energ, volume_travail_tot_constr, 
           volume_travail_tot_term, volume_travail_tot_com, volume_travail_tot_service_trans, volume_travail_tot_heb, volume_travail_tot_infocom, volume_travail_tot_fin, volume_travail_tot_imm, volume_travail_tot_sciad, volume_travail_tot_ternm, volume_travail_tot_ag, .before = NULL)

full_heures_2019 <- mutate_at(full_heures, vars(-1), scale_2019t4)
full_heures_2019 <- mutate_at(full_heures_2019, vars(-1), ~.-100) |>
  filter(DATE ==date_max_compte_def) |>
  filter(volume_travail_tot_tot !=Inf & volume_travail_tot_tot !=-100)
full_heures_2019 <- pivot_longer(full_heures_2019,cols=c(-1), names_to = "Composante", values_to = "value") |>
  mutate(Composante = case_when(
    Composante == "volume_travail_tot_tot"~"Global",
    Composante == "volume_travail_tot_marng"~"Marchand non agricole",
    Composante == "volume_travail_tot_indus"~"Industrie",
    Composante == "volume_travail_tot_alim"~"Agro-alimentaire",
    Composante == "volume_travail_tot_energ"~"Energie, eau, déchets",
    Composante == "volume_travail_tot_raf"~"Cokéfaction-raffinage",
    Composante == "volume_travail_tot_info"~"Biens d'équipement",
    Composante == "volume_travail_tot_mat_trans"~"Matériels de transport",
    Composante == "volume_travail_tot_constr"~"Construction",
    Composante == "volume_travail_tot_term"~"Tertiaire marchand",
    Composante == "volume_travail_tot_com"~"Commerce",
    Composante == "volume_travail_tot_service_trans"~"Services de transport",
    Composante == "volume_travail_tot_heb"~"Hébergement-restauration",
    Composante == "volume_travail_tot_infocom"~"Info-communication",
    Composante == "volume_travail_tot_fin"~"Services financiers",
    Composante == "volume_travail_tot_imm"~"Services immobiliers",
    Composante == "volume_travail_tot_sciad"~"Services aux entreprises",
    Composante == "volume_travail_tot_ternm"~"Tertiaire non marchand",
    Composante == "volume_travail_tot_ag"~"Agriculture"
    
  ))

valeur <- full_heures_2019 |> filter(DATE == date_max_compte_def, Composante == "Marchand non agricole") |> pull(value) |> round(digits =1)

    ###Graphique heures travaillées
plot_heures_travaillées_2019t4 <-ggplot(data = full_heures_2019,
                                              aes(x = forcats::fct_relevel(Composante, c("Global", "Marchand non agricole","Industrie","Agro-alimentaire",
                                                                                         "Energie, eau, déchets","Cokéfaction-raffinage","Biens d'équipement",
                                                                                         "Matériels de transport", "Construction",
                                                                                         "Tertiaire marchand", "Commerce",  "Services de transport",
                                                                                         "Hébergement-restauration","Info-communication","Services financiers",
                                                                                         "Services immobiliers","Services aux entreprises","Tertiaire non marchand","Agriculture"), after = 1),
                                                  y = value)) +
  geom_col(fill="#F8766D") +
  labs(title = "Evolution du Volume d'heures travaillées par secteur depuis la crise du Covid", 
       
          subtitle = paste("Lecture: Au",date_def_litt, ", le volume d'heures travaillées des secteurs marchands non agricoles",ifelse(valeur>100, "progresse", "recule"),"de", ifelse(valeur>100, valeur-100, 100-valeur), "% par rapport au T4-2019. \nSource : Insee (Comptes Nationaux Trimestriels, Résultats", ifelse(date_max_compte_def==date_max_compte_prov, "détaillés", "provisoires"), "du", date_def_trim, ") \nCalculs et graphiques : @statjunior"),
       
       y = "Variation par rapport au T4-2019 (%)", x = "Secteur") +
  #scale_color_manual(name = "Composante", values=c("red","grey50","grey50","grey50","grey50","grey50")) +
  theme_ipsum( plot_margin = margin(0, 0, 0, 0),
               plot_title_size = 18,
               #subtitle_size = 9.5,
               base_size = 12,
               axis_title_size = 11,
               axis_text_size = 12,
               base_family = "Helvetica")  +
  theme(
        legend.position="bottom",
        plot.title.position ="plot",
        axis.text.x = element_text(angle = 90),
        legend.title = element_text(size=9), 
        legend.text = element_text(size=7),
        plot.title = element_text(color = "#333333", size = 18, face = "bold"),
        plot.subtitle = element_text(color = "#333333", face = "italic"),
        axis.title.x = element_text(hjust = 0.5),  # Centre le titre de l'axe x
        axis.title.y = element_text(hjust = 0.5)) +
  scale_fill_discrete(breaks=c("Global", "Marchand non agricole","Industrie","Agro-alimentaire",
                               "Energie, eau, déchets","Cokéfaction-raffinage","Biens d'équipement",
                               "Matériels de transport", "Construction",
                               "Tertiaire marchand", "Commerce",  "Services de transport",
                               "Hébergement-restauration","Info-communication","Services financiers",
                               "Services immobiliers","Services aux entreprises","Tertiaire non marchand","Agriculture"))
print(plot_heures_travaillées_2019t4)
rm(valeur)
```

## Décomposition de la Productivité : contribution de la valeur ajoutée et du volume d'heures travaillées par secteur
```{r,fig.dim = c(18, 9)}
####graphique cumulé de la VA, heures travaillées et prod par secteur 
full_va_2019$DATE <- as.Date(full_va_2019$DATE )
full_va_prod_2019 <- left_join(full_va_2019, full_prod_travail_2019, by = c("DATE", "Composante")) |>
  rename("value_va"="value.x", "value_prod_travail"="value.y")
full_va_prod_2019 <- left_join(full_va_prod_2019, full_heures_2019, by = c("DATE", "Composante")) |>
  rename("value_heures"= "value")
full_va_prod_2019 <- filter(full_va_prod_2019, !is.na(value_prod_travail))

full_va_prod_2019 <- pivot_longer(full_va_prod_2019,cols=c(3,5), names_to = "variable", values_to = "value") |>
  mutate(variable = case_when(
    variable == "value_heures"~"Heures travaillées",
    variable == "value_va"~"Valeur ajoutée"
    ))
full_va_prod_2019$variable <- as.factor(full_va_prod_2019$variable)
full_va_prod_2019$variable <- relevel(full_va_prod_2019$variable,ref = "Valeur ajoutée")

valeur <- full_va_prod_2019 |>
  filter(DATE == date_max_compte_def) |>
  pull(value_prod_travail) |> round(digits =1)

plot_va_prod_heures_2019t4 <-ggplot(data = full_va_prod_2019,
                                        aes(y = value, fill = variable,x = forcats::fct_relevel(Composante, c("Global", "Marchand non agricole","Industrie","Agro-alimentaire",
                                                                                   "Energie, eau, déchets","Cokéfaction-raffinage","Biens d'équipement",
                                                                                   "Matériels de transport", "Construction",
                                                                                   "Tertiaire marchand", "Commerce",  "Services de transport",
                                                                                   "Hébergement-restauration","Info-communication","Services financiers",
                                                                                   "Services immobiliers","Services aux entreprises","Tertiaire non marchand","Agriculture"), after = 1), 
                                           
                                            )) +
  geom_col(position='dodge') +
  geom_point(aes(y=value_prod_travail, color =  "Productivité horaire du travail"),size = 2) +
  labs(title = "Evolution de la Productivité horaire du travail par secteur depuis la crise du Covid", 
       
             subtitle = paste("Lecture: Au",date_def_litt, ", la productivité horaire des secteurs marchands non agricoles",ifelse(valeur>100, "progresse", "recule"),"de", ifelse(valeur>100, valeur-100, 100-valeur), "% par rapport au T4-2019. \nSource : Insee (Comptes Nationaux Trimestriels, Résultats", ifelse(date_max_compte_def==date_max_compte_prov, "détaillés", "provisoires"), "du", date_def_trim, ") \nCalculs et graphiques : @statjunior"),
       
       y = "Variation par rapport au T4-2019 (%)", x = "Secteur") +
  #scale_color_manual(name = "Composante", values=c("red","grey50","grey50","grey50","grey50","grey50")) +
  scale_colour_manual(values = c("Productivité horaire du travail" = "purple"))+
  theme_ipsum( plot_margin = margin(0, 0, 0, 0),
               plot_title_size = 18,
               #subtitle_size = 9.5,
               base_size = 12,
               axis_title_size = 11,
               axis_text_size = 12,
               base_family = "Helvetica")  +
  theme(
        legend.position="bottom",
        plot.title.position ="plot",
        axis.text.x = element_text(angle = 90),
        legend.title = element_text(size=9), 
        legend.text = element_text(size=7),
        plot.title = element_text(color = "#333333", size = 18, face = "bold"),
        plot.subtitle = element_text(color = "#333333", face = "italic"),
        axis.title.x = element_text(hjust = 0.5),  # Centre le titre de l'axe x
        axis.title.y = element_text(hjust = 0.5))
print(plot_va_prod_heures_2019t4)
rm(valeur)
```

\newpage
# Taux de marge 
## Evolution du taux de marge sur longue période
```{r,fig.dim = c(14, 9)}
######Graphiques marges et va superprofits 
####Décomposition globale du taux de marge : à gauche tx de marge en temporel et à droite décompo par rapport à t4 2018 
plot_tx_marge_snf <- ggplot(data=decompo_tm_snf, aes(x=DATE, y=tx_marge)) +
  geom_line(size =1.1, color = "#F8766D")  +
  labs(title = "Taux de marge des sociétés non financières",
       
       subtitle = paste("Lecture: Au",date_def_litt, ", le taux de marge des sociétés non financières est de", valeur <- decompo_tm_snf |> filter(DATE == date_max_compte_def) |> pull(tx_marge) |>round(digits =1),  "%. \nSource : Insee (Comptes Nationaux Trimestriels, Résultats", ifelse(date_max_compte_def==date_max_compte_prov, "détaillés", "provisoires"), "du", date_def_trim, ") \nCalculs et graphiques : @statjunior"),
       
       y = "Taux de marge des SNF (%)", x = "Année") +
  scale_linetype_manual(values=c("solid")) +
  theme_ipsum( plot_margin = margin(0, 0, 0, 0),
               plot_title_size = 18,
               #subtitle_size = 9.5,
               base_size = 12,
               axis_title_size = 12,
               axis_text_size = 12,
               base_family = "Helvetica")  +
  theme(
        legend.position="bottom",
        plot.title.position ="plot",
        legend.title = element_text(size=9), 
        legend.text = element_text(size=12),
        plot.title = element_text(color = "#333333", size = 18, face = "bold"),
        plot.subtitle = element_text(color = "#333333", face = "italic"),
        axis.title.x = element_text(hjust = 0.5),  # Centre le titre de l'axe x
        axis.title.y = element_text(hjust = 0.5))+
  scale_x_date(limits = as.Date(c("1970-01-01", date_max_compte_def))) 
print(plot_tx_marge_snf)
```


## Décomposition du taux de marge par contribution (productivité, masse salariale, cotisations sociales, termes de l'échange, autres facteurs)
```{r,fig.dim = c(14, 9)}
###Décomposition par contribution à l'évolution des taux de marge 
decompo_tm_snf_2018t4 <- filter(decompo_tm_snf, DATE >as.Date('2018-10-10')) |>
  mutate(sum_var_tx_marge = sum(var_tx_marge)) |>
  mutate(sum_prod = sum(contrib_productivite)) |>
  mutate(sum_sal = sum(contrib_sal_reel)) |>
  mutate(sum_cotsoc = sum(contrib_cot_soc)) |>
  mutate(sum_echange = sum(contrib_terme_echange)) |>
  mutate(sum_autres = sum(contrib_autres_facteurs)) |>
  filter(DATE == date_max_compte_def) |>
  select(DATE, sum_var_tx_marge, sum_prod, sum_sal, sum_cotsoc, sum_echange, sum_autres) |> 
  rename(c("Taux de marge"="sum_var_tx_marge", "Productivité" = sum_prod, "Masse salariale réelle" = sum_sal, 
         "Cotisations sociales" = "sum_cotsoc", "Termes de l'échange" = "sum_echange", "Autres facteurs" = sum_autres)) |>
  pivot_longer(cols=c(-1), names_to = "Composante", values_to = "value")
  
valeur <- decompo_tm_snf_2018t4 |> filter(DATE == date_max_compte_def, Composante == "Taux de marge") |> pull(value) |> round(digits =1)
valeur2 <- decompo_tm_snf_2018t4 |> filter(DATE == date_max_compte_def, Composante == "Cotisations sociales") |> pull(value) |> round(digits =1)

plot_decompo_tm_snf_2018 <-ggplot(data = decompo_tm_snf_2018t4,
                                        aes(x = forcats::fct_relevel(Composante, c("Taux de marge", "Productivité","Masse salariale réelle","Cotisations sociales",
                                                                                   "Termes de l'échange","Autres facteurs"), after = 1),
                                            y = value, fill = forcats::fct_relevel(Composante, c("Taux de marge", "Productivité","Masse salariale réelle","Cotisations sociales",
                                                                                                 "Termes de l'échange","Autres facteurs"), after = 1))) +
                                            #fill=factor(ifelse(Composante=="Taux de marge","Highlighted","Normal")
                                           
  geom_col(position = "dodge", show.legend = FALSE) +
  labs(title = "Décomposition de la variation du taux de marge des sociétés non financières depuis la fin 2018", 
       
       subtitle = paste("Lecture : Entre le 4e trimestre 2018 et le", date_def_litt, "le taux de marge des SNF",ifelse(valeur>0, "augmente", "baisse"),"de", valeur, "points. \n Lecture : La baisse du taux de cotisation employeur contribue pour", valeur2, "points à la variation du taux de marge. \nSource : Insee (Comptes Nationaux Trimestriels, Résultats", ifelse(date_max_compte_def==date_max_compte_prov, "détaillés", "provisoires"), "du", date_def_trim, ") \nCalculs et graphiques : @statjunior"),

       y = "Variation en points de pourcentage par rapport au 4e trimestre 2018", x = "Facteur de contribution") +
  #scale_color_manual(name = "Composante", values=c("red","grey50","grey50","grey50","grey50","grey50")) 
  scale_fill_manual(values=c("orange", "#00B8E7", "#00B8E7", "#00B8E7", "#00B8E7", "#00B8E7"))+
  theme_ipsum( plot_margin = margin(0, 0, 0, 0),
               plot_title_size = 16,
               #subtitle_size = 9.5,
               base_size = 12,
               axis_title_size = 11,
               axis_text_size = 12,
               base_family = "Helvetica")  +
  theme(
        legend.position="bottom",
        plot.title.position ="plot",
        legend.title = element_text(size=9), 
        legend.text = element_text(size=12),
        plot.title = element_text(color = "#333333", size = 16, face = "bold"),
        plot.subtitle = element_text(color = "#333333", face = "italic"),
        axis.title.x = element_text(hjust = 0.5),  # Centre le titre de l'axe x
        axis.title.y = element_text(hjust = 0.5))
print(plot_decompo_tm_snf_2018)
rm(valeur1, valeur2)
```


## Evolution du taux de marge par secteur par rapport à l'année 2018
```{r,fig.dim = c(14, 9)}
full_tx_marge <- select(cnt_cb_complet, DATE, tx_marge_tot, tx_marge_marng, tx_marge_ag, tx_marge_man, tx_marge_term, tx_marge_ternm)
tx_marge_man <- select(cnt_indus, DATE, tx_marge_alim, tx_marge_constr, tx_marge_energ, tx_marge_indus, tx_marge_info, tx_marge_raf, tx_marge_trans)|>
  rename("tx_marge_mat_trans"="tx_marge_trans")
tx_marge_service <- select(cnt_service, DATE, tx_marge_com, tx_marge_fin, tx_marge_heb, tx_marge_imm,tx_marge_infocom, tx_marge_sciad, tx_marge_trans)  |>
  rename("tx_marge_service_trans"="tx_marge_trans")
full_tx_marge <- left_join(full_tx_marge, tx_marge_man, by = "DATE")
full_tx_marge <- left_join(full_tx_marge, tx_marge_service, by = "DATE")
full_tx_marge <- full_tx_marge |>
  select(DATE, tx_marge_tot, tx_marge_marng, tx_marge_indus, tx_marge_alim, tx_marge_energ, tx_marge_raf, tx_marge_info, tx_marge_mat_trans, tx_marge_energ, tx_marge_constr, 
         tx_marge_term, tx_marge_com, tx_marge_service_trans, tx_marge_heb, tx_marge_infocom, tx_marge_fin, tx_marge_imm, tx_marge_sciad, tx_marge_ternm, tx_marge_ag) |>
  relocate(DATE, tx_marge_tot, tx_marge_marng, tx_marge_indus, tx_marge_alim, tx_marge_energ, tx_marge_raf, tx_marge_info, tx_marge_mat_trans, tx_marge_energ, tx_marge_constr, tx_marge_term, tx_marge_com, tx_marge_service_trans, tx_marge_heb, tx_marge_infocom, tx_marge_fin, tx_marge_imm, tx_marge_sciad, tx_marge_ternm, tx_marge_ag, .before = NULL)

full_tx_marge_2018t4 <- mutate_at(full_tx_marge, vars(-1), ~.-(.[full_tx_marge[,1] == "2018-10-01"]+.[full_tx_marge[,1] == "2018-07-01"]+.[full_tx_marge[,1] == "2018-04-01"]+.[full_tx_marge[,1] == "2018-01-01"])/4) 
full_tx_marge_2018t4 <-  filter(full_tx_marge_2018t4,DATE ==date_max_compte_def) |>
  ###Attention:bien spécifier le trimestre ici 
  filter(DATE == min(DATE)) |>
  mutate(DATE = as.character(DATE)) 

full_tx_marge_2018t4 <- pivot_longer(full_tx_marge_2018t4,cols=c(-1), names_to = "Composante", values_to = "value") |>
  mutate(Composante = case_when(
    Composante == "tx_marge_tot"~"Global",
    Composante == "tx_marge_marng"~"Marchand non agricole",
    Composante == "tx_marge_indus"~"Industrie",
    Composante == "tx_marge_alim"~"Agro-alimentaire",
    Composante == "tx_marge_energ"~"Energie, eau, déchets",
    Composante == "tx_marge_raf"~"Cokéfaction-raffinage",
    Composante == "tx_marge_info"~"Biens d'équipement",
    Composante == "tx_marge_mat_trans"~"Matériels de transport",
    Composante == "tx_marge_constr"~"Construction",
    Composante == "tx_marge_term"~"Tertiaire marchand",
    Composante == "tx_marge_com"~"Commerce",
    Composante == "tx_marge_service_trans"~"Services de transport",
    Composante == "tx_marge_heb"~"Hébergement-restauration",
    Composante == "tx_marge_infocom"~"Info-communication",
    Composante == "tx_marge_fin"~"Services financiers",
    Composante == "tx_marge_imm"~"Services immobiliers",
    Composante == "tx_marge_sciad"~"Services aux entreprises",
    Composante == "tx_marge_ternm"~"Tertiaire non marchand",
    Composante == "tx_marge_ag"~"Agriculture"
    
  ))

valeur <- full_tx_marge_2018t4 |> filter(DATE == date_max_compte_def, Composante == "Marchand non agricole") |> pull(value) |> round(digits =1)

###Graphique taux de marge par rapport à 2018
plot_tx_marge_sectorielle_2018 <-ggplot(data = full_tx_marge_2018t4,
                                        aes(x = forcats::fct_relevel(Composante, c("Global", "Marchand non agricole","Industrie","Agro-alimentaire",
                                                                                   "Energie, eau, déchets","Cokéfaction-raffinage","Biens d'équipement",
                                                                                   "Matériels de transport", "Construction",
                                                                                   "Tertiaire marchand", "Commerce",  "Services de transport",
                                                                                   "Hébergement-restauration","Info-communication","Services financiers",
                                                                                   "Services immobiliers","Services aux entreprises","Tertiaire non marchand","Agriculture"), after = 1),
                                            y = value, fill = DATE)) +
  geom_col(position = "dodge") +
  labs(title = "Variation du taux de marges par branche (par rapport à l'année 2018)", 
       subtitle = paste("Lecture: Au",date_def_litt, ", le taux de marge du secteur marchand non agricole est", ifelse(valeur>0, "supérieur", "inférieur"), "de", valeur, "point par rapport à la moyenne de l'année 2018. \nSource : Insee (Comptes Nationaux Trimestriels, Résultats", ifelse(date_max_compte_def==date_max_compte_prov, "détaillés", "provisoires"), "du", date_def_trim, ") \nCalculs et graphiques : @statjunior"),
       
       y = "Variation en points de pourcentage par rapport à la moyenne de l'année 2018", x = "Secteur") +
  #scale_color_manual(name = "Composante", values=c("red","grey50","grey50","grey50","grey50","grey50")) +
  theme_ipsum( plot_margin = margin(0, 5, 0, 0),
               plot_title_size = 18,
               #subtitle_size = 9.5,
               base_size = 12,
               axis_title_size = 10,
               axis_text_size = 9,
               base_family = "Helvetica")  +
  theme(
        legend.position="bottom",
        plot.title.position ="plot",
        axis.text.x = element_text(angle = 90),
        legend.title = element_text(size=9), 
        legend.text = element_text(size=7),
        plot.title = element_text(color = "#333333", size = 18, face = "bold"),
        plot.subtitle = element_text(color = "#333333", face = "italic"),
        axis.title.x = element_text(hjust = 0.5),  # Centre le titre de l'axe x
        axis.title.y = element_text(hjust = 0.5))
print(plot_tx_marge_sectorielle_2018)
rm(valeur)
```

\newpage
# Profits exceptionnels liés aux tensions inflationnistes depuis 2021
## Taux de marge des secteurs énergétiques et des services de transport
```{r, echo=FALSE, message=FALSE, results='hide'}
va_glob<- select(cnt_cb_complet, DATE, va_tot_V)
ebe_service <- select(cnt_service, DATE, ebe_trans, ebe_com, va_trans_V, production_trans_V) |>
  rename(ebe_trans_service = ebe_trans) |>
  rename(production_trans_service_V = production_trans_V)
ebe_indus <- select(cnt_indus, DATE, ebe_raf, ebe_energ, ebe_alim, va_alim_V, va_energ_V, va_raf_V, production_energ_V, production_alim_V, production_raf_V) 
ebe_superprofits <- left_join(ebe_indus, va_glob, by = "DATE") 
ebe_superprofits <- left_join(ebe_superprofits, ebe_service, by = "DATE")
ebe_superprofits <- ebe_superprofits |> 
  select(DATE, ebe_energ, va_tot_V, ebe_raf, ebe_trans_service, ebe_alim, ebe_com, va_alim_V, va_energ_V, va_trans_V, va_raf_V, production_trans_service_V, production_energ_V, production_alim_V, production_raf_V) |>
  mutate(tx_marge_va_glob_energ = ebe_energ/va_tot_V) |>
  mutate(tx_marge_va_glob_trans = ebe_trans_service/va_tot_V) |>
  mutate(tx_marge_raf = ebe_raf/va_tot_V) |>
  mutate(tx_marge_alim_tot= ebe_alim/va_tot_V) |>
  mutate(tx_marge_alim_secteur= ebe_alim/va_alim_V) |>
  mutate(tx_marge_alim_secteur= tx_marge_alim_secteur*100) |>
  mutate(tx_marge_energ_secteur = ebe_energ/va_energ_V*100) |>
  mutate(tx_marge_raf_secteur = ebe_raf/va_raf_V*100) |>
  mutate(marge_prod_alim = ebe_alim/production_alim_V*100) |>
  mutate(marge_prod_raf = ebe_raf/production_raf_V*100) |>
  mutate(marge_prod_trans_service = ebe_trans_service/production_trans_service_V*100) |>
  mutate(marge_prod_energ = ebe_energ/production_energ_V*100) |>
  mutate(tx_marge_service_trans_secteur = ebe_trans_service/va_trans_V*100) |>
  mutate(tx_marge_com= ebe_com/va_tot_V) |>
  mutate(tx_marge_superprofits_energie = tx_marge_raf+tx_marge_va_glob_trans+tx_marge_va_glob_energ)
```

```{r,fig.dim = c(14, 9)}
graph_tx_marge_energie_alim <- ggplot(subset(ebe_superprofits, DATE >= as.Date('2000-01-01')), aes(x = DATE)) +
  geom_line(aes(y = tx_marge_energ_secteur, color = "Energie, eau, déchets"), size = 1.1)  +
  geom_line(aes(y = tx_marge_service_trans_secteur, color = "Services de transport"), size = 1.1)  +
  labs(title = "Taux de marge des secteurs énergétiques et des services de transport", 
       
       subtitle = paste("Lecture: Au",date_def_litt, ", le taux de marge de l'industrie énergétique, eau et déchets est de", valeur <- ebe_superprofits |> filter(DATE == date_max_compte_def) |> pull(tx_marge_energ_secteur) |> round(digits = 0), "%.\nSource : Insee (Comptes Nationaux Trimestriels, Résultats", ifelse(date_max_compte_def==date_max_compte_prov, "détaillés", "provisoires"), "du", date_def_trim, ") \nCalculs et graphiques : @statjunior"), 
       
       y = "Taux de marge (en %)", x = "Année")  +
  scale_colour_manual(values = c("Energie, eau, déchets" = "brown",  "Services de transport"= "purple")) +
  theme_ipsum( plot_margin = margin(0, 0, 0, 0),
               plot_title_size = 18,
               #subtitle_size = 9.5,
               base_size = 12,
               axis_title_size = 12,
               axis_text_size = 12,
               base_family = "Helvetica")  +
  theme(
        legend.position="bottom",
        plot.title.position ="plot",
        legend.title = element_text(size=9), 
        legend.text = element_text(size=12),
        plot.title = element_text(color = "#333333", size = 16, face = "bold"),
        plot.subtitle = element_text(color = "#333333", size = 11,face = "italic"),
        axis.title.x = element_text(hjust = 0.5),  # Centre le titre de l'axe x
        axis.title.y = element_text(hjust = 0.5)) +
  scale_x_date(limits = as.Date(c("2000-01-01", date_max_compte_def))) 
print(graph_tx_marge_energie_alim)
```

<!-- ## EBE rapporté à la production des secteurs énergétiques, de l'agroalimentaire et des services de transport -->
```{r,fig.dim = c(14, 9)}
# graph_tx_prod <- ggplot(subset(ebe_superprofits, DATE >= as.Date('1970-01-01')), aes(x = DATE)) +
#   geom_line(aes(y = marge_prod_energ, color = "Energie, eau, déchets"), size = 1.1)  +
#   geom_line(aes(y = marge_prod_trans_service, color = "Services de transport"), size = 1.1)  + 
#   geom_line(aes(y = marge_prod_raf, color = "Raffinerie"), size = 1.1) +
#    geom_line(aes(y = marge_prod_alim, color = "Agro-alimentaire"), size = 1.1)  +
#   labs(title = "EBE / Production par branche", 
#        subtitle = "\nSource : Insee (Comptes trimestriels - Dernier point : 1er trimestre 2023) \nCalculs et graphiques : @statjunior", 
#        y = "EBE / Production", x = "Année")  +
#   scale_colour_manual(values = c("Energie, eau, déchets" = "brown",  "Services de transport"= "purple", "Agro-alimentaire" = "red", "Raffinerie" = "black")) +
#   theme_ipsum( plot_margin = margin(0, 0, 0, 0),
#                plot_title_size = 18,
#                #subtitle_size = 9.5,
#                base_size = 12,
#                axis_title_size = 12,
#                axis_text_size = 12,
#                base_family = "Helvetica")  +
#   theme(
#         legend.position="bottom",
#         plot.title.position ="plot",
#         legend.title = element_text(size=9), 
#         legend.text = element_text(size=12),
#         plot.title = element_text(color = "#333333", size = 16, face = "bold"),
#         plot.subtitle = element_text(color = "#333333", size = 11,face = "italic"),
#         axis.title.x = element_text(hjust = 0.5),  # Centre le titre de l'axe x
#         axis.title.y = element_text(hjust = 0.5)) +
#   scale_x_date(limits = as.Date(c("1970-01-01", date_max_compte_def))) 
# print(graph_tx_prod)
```

## Taux de marge de l'industrie cockéfaction - raffinage 
```{r, fig.dim=c(14,9)}
graph_tx_marge_cock <- ggplot(subset(ebe_superprofits, DATE >= as.Date('2000-01-01')), aes(x = DATE)) +
  geom_line(aes(y = tx_marge_raf_secteur, color = "Cockéfaction raffinage"), size = 1.1)  +
  labs(title = "Taux de marge des secteurs énergétiques", 
       
       subtitle = paste("Lecture: Au",date_def_litt, ", le taux de marge de l'industrie de cockéfaction-raffinage est de", valeur <- ebe_superprofits |> filter(DATE == date_max_compte_def) |> pull(tx_marge_raf_secteur) |> round(digits = 0), "%.\nSource : Insee (Comptes Nationaux Trimestriels, Résultats", ifelse(date_max_compte_def==date_max_compte_prov, "détaillés", "provisoires"), "du", date_def_trim, ") \nCalculs et graphiques : @statjunior"), 
                        
       y = "Taux de marge (en %)", x = "Année")  +
  scale_colour_manual(values = c("Cockéfaction raffinage" = "black"))+
  theme_ipsum( plot_margin = margin(0, 0, 0, 0),
               plot_title_size = 18,
               #subtitle_size = 9.5,
               base_size = 12,
               axis_title_size = 12,
               axis_text_size = 12,
               base_family = "Helvetica")  +
  theme(
        legend.position="bottom",
        plot.title.position ="plot",
        legend.title = element_text(size=9), 
        legend.text = element_text(size=12),
        plot.title = element_text(color = "#333333", size = 18, face = "bold"),
        plot.subtitle = element_text(color = "#333333", size = 11,face = "italic"),
        axis.title.x = element_text(hjust = 0.5),  # Centre le titre de l'axe x
        axis.title.y = element_text(hjust = 0.5)) +
  scale_x_date(limits = as.Date(c("2000-01-01", date_max_compte_def))) 
print(graph_tx_marge_cock)
```

## Taux de marge de l'industrie agro-alimentaire
```{r, fig.dim=c(14,9)}
graph_tx_marge_energie_alim_hors_cock <- ggplot(subset(ebe_superprofits, DATE >= as.Date('2000-01-01')), aes(x = DATE)) +
  geom_line(aes(y = tx_marge_alim_secteur, color = "Industrie agro-alimentaire"), size = 1.1)  +
  labs(title = "Taux de marge de l'industrie agro-alimentaire", 
       
       subtitle = paste("Lecture: Au",date_def_litt, ", le taux de marge de l'industrie agro-alimentaire est de", valeur <- ebe_superprofits |> filter(DATE == date_max_compte_def) |> pull(tx_marge_alim_secteur) |> round(digits = 0), "%. \nSource : Insee (Comptes Nationaux Trimestriels, Résultats", ifelse(date_max_compte_def==date_max_compte_prov, "détaillés", "provisoires"), "du", date_def_trim, ") \nCalculs et graphiques : @statjunior"), 
       y = "Taux de marge (en %)", x = "Année")  +
  scale_colour_manual(values = c("Industrie agro-alimentaire" = "red")) +
  theme_ipsum( plot_margin = margin(0, 0, 0, 0),
               plot_title_size = 18,
               #subtitle_size = 9.5,
               base_size = 12,
               axis_title_size = 12,
               axis_text_size = 12,
               base_family = "Helvetica")  +
  theme(
        legend.position="bottom",
        plot.title.position ="plot",
        legend.title = element_text(size=9), 
        legend.text = element_text(size=12),
        plot.title = element_text(color = "#333333", size = 18, face = "bold"),
        plot.subtitle = element_text(color = "#333333", size = 11,face = "italic"),
        axis.title.x = element_text(hjust = 0.5),  # Centre le titre de l'axe x
        axis.title.y = element_text(hjust = 0.5)) +
  scale_x_date(limits = as.Date(c("2000-01-01", date_max_compte_def))) 
print(graph_tx_marge_energie_alim_hors_cock)

```


## Part des profits exceptionnels des secteurs énergétiques dans l'ensemble de la valeur ajoutée française 

```{r,fig.dim = c(14, 9)}
###Graphique de VA superprofits 
valeur <- ebe_superprofits |> filter(DATE == date_max_compte_def) |> pull(tx_marge_superprofits_energie)  |> round(digits=4)
valeur2 <- valeur*100 

###EBE Energie (DE/energ), raffinerie (C2/raf), services de transport (HZ/trans) rapportée à la VA totale 
graph_superprofits_energie <- ggplot(subset(ebe_superprofits, DATE >= as.Date('1970-01-01')), aes(x = DATE)) +
  geom_line(aes(y = tx_marge_superprofits_energie), color  = "blue", size = 1.1)  +
  labs(title = "Excédent Brut d'Exploitation des secteurs énergétiques, de raffinerie et des services de transport", 
       subtitle = paste("Lecture: Au",date_def_litt, ", l'excédent brut d'exploitation des secteurs énergétiques, raffinerie et service de transport représente", valeur2, "% de la valeur ajoutée totale française. \nSource : Insee (Comptes Nationaux Trimestriels, Résultats", ifelse(date_max_compte_def==date_max_compte_prov, "détaillés", "provisoires"), "du", date_def_trim, ") \nCalculs et graphiques : @statjunior"), 
       y = "EBE / VA totale française", x = "Année") +
  theme_ipsum( plot_margin = margin(0, 0, 0, 0),
               plot_title_size = 18,
               #subtitle_size = 9.5,
               base_size = 12,
               axis_title_size = 12,
               axis_text_size = 12,
               base_family = "Helvetica")  +
  theme(
        legend.position="bottom",
        plot.title.position ="plot",
        legend.title = element_text(size=9), 
        legend.text = element_text(size=7),
        plot.title = element_text(color = "#333333", size = 16, face = "bold"),
        plot.subtitle = element_text(color = "#333333", size = 11,face = "italic"),
        axis.title.x = element_text(hjust = 0.5),  # Centre le titre de l'axe x
        axis.title.y = element_text(hjust = 0.5)) +
  scale_x_date(limits = as.Date(c(NA, date_max_compte_def))) 
print(graph_superprofits_energie)

```


## Part des profits exceptionnels des secteurs énergétiques et de l'industrie agro-alimentaire dans l'économie française
```{r,fig.dim = c(14, 9)}
graph_marge_va_energie_alim <- ggplot(subset(ebe_superprofits, DATE >= as.Date('1970-01-01')), aes(x = DATE)) +
  geom_line(aes(y = tx_marge_alim_tot, color = "Industrie agro-alimentaire"), size = 1.1)  +
  geom_line(aes(y = tx_marge_superprofits_energie, color = "Energie, raffinerie, service de transports"), size = 1.1)  +
  labs(title = "Excédents Bruts d'Exploitation des secteurs énergétiques et de l'industrie agro-alimentaire", 
       
       subtitle = paste("Lecture: Au",date_def_litt, ", l'excédent brut d'exploitation des secteurs énergétiques, raffinerie et service de transport représente", valeur2, "% de la valeur ajoutée totale française. \nSource : Insee (Comptes Nationaux Trimestriels, Résultats", ifelse(date_max_compte_def==date_max_compte_prov, "détaillés", "provisoires"), "du", date_def_trim, ") \nCalculs et graphiques : @statjunior"),
       
       y = "EBE / VA totale française", x = "Année") +
  scale_colour_manual(values = c("Energie, raffinerie, service de transports" = "#00B8E7", "Industrie agro-alimentaire" = "#F8766D")) +
  theme_ipsum( plot_margin = margin(0, 0, 0, 0),
               plot_title_size = 18,
               #subtitle_size = 9.5,
               base_size = 12,
               axis_title_size = 12,
               axis_text_size = 12,
               base_family = "Helvetica")  +
  theme(
        legend.position="bottom",
        plot.title.position ="plot",
        legend.title = element_text(size=10), 
        legend.text = element_text(size=12),
        plot.title = element_text(color = "#333333", size = 16, face = "bold"),
        plot.subtitle = element_text(color = "#333333", size = 11,face = "italic"),
        axis.title.x = element_text(hjust = 0.5),  # Centre le titre de l'axe x
        axis.title.y = element_text(hjust = 0.5)) +
  scale_x_date(limits = as.Date(c(NA, date_max_compte_def))) 
print(graph_marge_va_energie_alim)

```