---
title: "Taux d'emploi et taux d'activité. Résultats détaillés de l’Enquête Emploi de l’Insee"
author: "@statjunior"
date: "`r format(Sys.time(), '%B %d, %Y')`"
output: 
  html_document:
    code_folding: hide
    fig.retina: 0.5
    toc: true # table of content true
    toc_depth: 3  # upto three depths of headings (specified by #, ## and ###)
    number_sections: true  ## if you want number sections at each table header
    theme: flatly  # many options for theme, this one is my favorite.
    highlight: tango  # specifies the syntax highlighting style
---

```{r setup, echo=FALSE, message=FALSE, results='hide'}
knitr::opts_chunk$set(echo = FALSE)
knitr::opts_chunk$set(warning = FALSE)
knitr::opts_chunk$set(message = FALSE)
list(rm=ls())
library(insee)
library(plyr)
library(dplyr)
library(ggplot2)
library(readxl) 
library(writexl)
library(tsibble)
library(tibble)
library(janitor)
library(tsbox)
library(knitr)
library(tempdisagg)
library(labelled)
library(stringr)
library(Hmisc)
library(lubridate)
library(conflicted)
library(base)
library(tidyr)
conflict_prefer("rename", "dplyr")
conflict_prefer("filter", "dplyr")
conflict_prefer("mutate", "dplyr")
conflict_prefer("arrange", "dplyr")
conflict_prefer("replace", "dplyr")
conflict_prefer("lag", "dplyr")
conflict_prefer("summarise", "dplyr")
conflict_prefer("relocate", "dplyr")
conflict_prefer("select", "dplyr")


setwd <- setwd("C:/Users/gasto/Documents/GitHub/Statjunior/projets-r-statjunior/chomage_bit")

```

# Présentation

Ce rapport **Rmarkdwon** synthétise les résultats de l'Enquête Emploi sur les grands indicateurs du marché du travail. Le pas des graphiques est trimestriel. Le dernier point connu est le 1er trimestre 2023. 

Le rapport détaille les taux d'emploi ainsi que les taux d'activité par genre et par tranche d'âge. 

Les taux d'emploi sont différenciés en fonction de la durée du contrat de travail (temps complet, temps partiel, et synthèse du taux d'emploi en équivalent temps plein). 

La contribution des CDD et de l'intérim, ainsi que du sous-emploi est aussi présentée.

Enfin, le rapport présente le nombre d'heures moyen hebdomadaire par emploi. 

Les graphiques peuvent être interprétés de manière structurelle (évolutions sur longue période du taux d'emploi des femmes ou des seniors par exemple), ou bien de manière conjoncturelle (variations d'un indicateur d'un trimestre à l'autre).

```{r, echo=FALSE, message=FALSE, results='hide'}
list_emploi_bit = 
  get_idbank_list("EMPLOI-BIT-TRIM") %>% 
  filter(NATURE == "TAUX") %>% 
  filter(INDICATEUR_label_fr == "Taux d'emploi" | 
         INDICATEUR_label_fr == "Taux d'activité" | 
         INDICATEUR_label_fr == "Taux d'emploi à temps complet" |
         INDICATEUR_label_fr == "Taux d'emploi à temps partiel" |
         INDICATEUR_label_fr == "Taux d'emploi en CDD ou intérim" |
        INDICATEUR_label_fr =="Taux d'emploi en CDI" |
        INDICATEUR_label_fr =="Taux d'emploi en équivalent temps plein" |
        INDICATEUR_label_fr =="Taux de personnes en situation de sous-emploi")

idbank_emploi_bit= list_emploi_bit%>% pull(idbank)

try_emploi_bit = 
  get_insee_idbank(idbank_emploi_bit) %>% 
  split_title() %>% 
  filter(OBS_STATUS == "A") %>% 
  filter(DATE == max(DATE)) %>% 
  pull(IDBANK)

emploi_bit = 
  get_insee_idbank(try_emploi_bit) %>% 
  split_title() %>% 
  filter(OBS_STATUS == "A") 

emploi_bit <- emploi_bit |>
  mutate(TITLE_FR2 = ifelse(IDBANK == "010605845", 
                             "Ensemble", TITLE_FR2)) |>
  mutate(TITLE_FR3 = ifelse(IDBANK == "010605845", 
                             "France hors Mayotte", TITLE_FR3)) |>
  mutate(TITLE_FR4 = ifelse(is.na(TITLE_FR4), "Données CVS", TITLE_FR4)) |>
  mutate(age = str_extract(TITLE_FR2, "\\d{1,2} à \\d{1,2} ans")) |>
  mutate(age = ifelse(TITLE_FR2 =="Ensemble des 50 ans ou plus", "50 ans ou plus", age)) |>
  mutate(sexe = if_else(str_detect(TITLE_FR2, "Femmes"), "Femmes", "")) |>
  mutate(sexe = if_else(str_detect(TITLE_FR2, "Hommes"), "Hommes", sexe)) |> 
  mutate(sexe = if_else(str_detect(TITLE_FR2, "Ensemble"), "Ensemble", sexe)) |> 
  mutate(sexe = if_else(str_detect(TITLE_FR2, "Total"), "Ensemble", sexe)) |>
  mutate(age = ifelse(is.na(age), "Ensemble", age)) |>
  mutate(TITLE_FR1 = case_when(
    TITLE_FR1 =="Personnes actives (taux d'activité) au sens du BIT"~"Taux d'activité (BIT)", 
    TITLE_FR1 =="Taux des personnes en situation de sous-emploi"~"Taux de sous-emploi",
      TITLE_FR1 =="Taux d'emploi en équivalent temps plein au sens du BIT"~"Taux d'emploi en EQTP",
      TITLE_FR1 =="Taux d'emploi en contrat à durée indéterminée (CDI) au sens du BIT"~"Taux d'emploi en CDI",
      TITLE_FR1 =="Taux d'emploi en contrat à durée déterminée (CDD) ou intérim au sens du BIT"~"Taux d'emploi en CDD ou intérim",
      TITLE_FR1 =="Taux d'emploi à temps partiel au sens du BIT"~"Taux d'emploi à temps partiel",
    TITLE_FR1 =="Taux d'emploi à temps complet au sens du BIT"~"Taux d'emploi à temps complet",
    TITLE_FR1 =="Personnes en emploi (taux d'emploi) au sens du BIT"~"Taux d'emploi (BIT)"
    ))
```


# Taux d'activité au sens du BIT

Le taux d'activité au sens du BIT rapporte l'ensemble des personnes en emploi ou au chômage (au sens du BIT) par rapport à l'ensemble de la population. Pour les graphiques d'ensemble, la population retenue est celle en âge de travailler au sens du BIT, c'est à dire de 15 à 64 ans. 

## Taux d'activité par âge 
```{r, fig.dim = c(14, 9)}
tx_act <- filter(emploi_bit, TITLE_FR1 == "Taux d'activité (BIT)")
tx_act_sexe <- filter(tx_act, age =="15 à 64 ans" & (sexe == "Hommes" |sexe == "Femmes"))
tx_act_age <- filter(tx_act, sexe == "Ensemble") |>
  filter(age == "15 à 24 ans" | age =="15 à 64 ans" |age =="25 à 49 ans" |age =="50 à 64 ans")

plot_tx_act_age <-  ggplot(data=tx_act_age, aes(x=DATE, y= OBS_VALUE)) +
  geom_line(aes(y = OBS_VALUE, color = age), size =1.1)+
  labs(title = "Taux d'activité au sens du BIT par tranche d'âge", 
       subtitle = "Lecture : Au 1er trimestre 2023, le taux d'activité au sens du BIT des 15 - 64 ans est de X %.  \nChamp : France hors Mayotte \nSource : Insee - Enquête Emploi (Dernier point : 1er trimestre 2023) \nGraphique : @statjunior", 
       y = "Part de la population (%)", x = "Année", color=NULL) +
  theme_grey()+
  theme(legend.position="bottom",
        plot.title = element_text(color = "#333333", size = 18, face = "bold"),
        plot.subtitle = element_text(color = "#333333", size = 14, face = "italic"),
        legend.title = element_text(size=12), 
        legend.text = element_text(size=14)
  ) 
print(plot_tx_act_age)
```


## Taux d'activité par sexe

```{r, fig.dim = c(14, 9)}
plot_tx_act_sexe <-  ggplot(data=tx_act_sexe, aes(x=DATE, y= OBS_VALUE)) +
  geom_line(aes(y = OBS_VALUE, color = sexe), size =1.1)+
  labs(title = "Taux d'activité au sens du BIT par sexe", 
       subtitle = "Lecture : Au 1er trimestre 2023, le taux d'activité au sens du BIT des femmes est de X %.  \nChamp : France hors Mayotte \nSource : Insee - Enquête Emploi (Dernier point : 1er trimestre 2023) \nGraphique : @statjunior", 
       y = "Part de la population (%)", x = "Année", color=NULL) +
  theme_grey()+
  theme(legend.position="bottom",
        plot.title = element_text(color = "#333333", size = 18, face = "bold"),
        plot.subtitle = element_text(color = "#333333", size = 14, face = "italic"),
        legend.title = element_text(size=12), 
        legend.text = element_text(size=14)
  ) 
print(plot_tx_act_sexe)
```


# Taux d'emploi au sens du BIT 

Le taux d'emploi au sens du BIT rapporte les personnes en emploi aux personnes actives définies précédemment. 

## Taux d'emploi par âge
```{r, fig.dim = c(14, 9)}
tx_emploi <- filter(emploi_bit, TITLE_FR1 == "Taux d'emploi (BIT)")
tx_emploi_sexe <- filter(tx_emploi, age =="15 à 64 ans" & (sexe == "Hommes" |sexe == "Femmes"))
tx_emploi_age <- filter(tx_emploi, sexe == "Ensemble") |>
  filter(age == "15 à 24 ans" | age =="15 à 64 ans" |age =="25 à 49 ans" |age =="50 à 64 ans")

plot_tx_emploi_age <-  ggplot(data=tx_emploi_age, aes(x=DATE, y= OBS_VALUE)) +
  geom_line(aes(y = OBS_VALUE, color = age), size =1.1)+
  labs(title = "Taux d'emploi au sens du BIT par tranche d'âge", 
       subtitle = "Lecture : Au 1er trimestre 2023, le taux d'emploi au sens du BIT des 15 - 64 ans est de X %.  \nChamp : France hors Mayotte \nSource : Insee - Enquête Emploi (Dernier point : 1er trimestre 2023) \nGraphique : @statjunior", 
       y = "Part de la population (%)", x = "Année", color=NULL) +
  theme_grey()+
  theme(legend.position="bottom",
        plot.title = element_text(color = "#333333", size = 18, face = "bold"),
        plot.subtitle = element_text(color = "#333333", size = 14, face = "italic"),
        legend.title = element_text(size=12), 
        legend.text = element_text(size=14)
  ) 
print(plot_tx_emploi_age)

```


## Taux d'emploi par sexe 

```{r, fig.dim = c(14, 9)}
plot_tx_emploi_sexe <-  ggplot(data=tx_emploi_sexe, aes(x=DATE, y= OBS_VALUE)) +
  geom_line(aes(y = OBS_VALUE, color = sexe), size =1.1)+
  labs(title = "Taux d'emploi au sens du BIT par sexe", 
       subtitle = "Lecture : Au 1er trimestre 2023, le taux d'emploi au sens du BIT des femmes est de X %.  \nChamp : France hors Mayotte \nSource : Insee - Enquête Emploi (Dernier point : 1er trimestre 2023) \nGraphique : @statjunior", 
       y = "Part de la population (%)", x = "Année", color=NULL) +
  theme_grey()+
  theme(legend.position="bottom",
        plot.title = element_text(color = "#333333", size = 18, face = "bold"),
        plot.subtitle = element_text(color = "#333333", size = 14, face = "italic"),
        legend.title = element_text(size=12), 
        legend.text = element_text(size=14)
  ) 
print(plot_tx_emploi_sexe)

```


# Taux d'emploi par catégorie 
## Temps de travail 
### Taux d'emploi à temps complet par âge

```{r, fig.dim = c(14, 9)}
tx_complet <- filter(emploi_bit, TITLE_FR1 == "Taux d'emploi à temps complet")
tx_complet_sexe <- filter(tx_complet, age =="15 à 64 ans" & (sexe == "Hommes" |sexe == "Femmes"))
tx_complet_age <- filter(tx_complet, sexe == "Ensemble") |>
  filter(age == "15 à 24 ans" | age =="15 à 64 ans" |age =="25 à 49 ans" |age =="50 à 64 ans")

plot_tx_complet_age <-  ggplot(data=tx_complet_age, aes(x=DATE, y= OBS_VALUE)) +
  geom_line(aes(y = OBS_VALUE, color = age), size =1.1)+
  labs(title = "Taux d'emploi à temps complet par tranche d'âge", 
       subtitle = "Lecture : Au 1er trimestre 2023, le taux d'emploi à temps complet des 15 - 64 ans est de X %.  \nChamp : France hors Mayotte \nSource : Insee - Enquête Emploi (Dernier point : 1er trimestre 2023) \nGraphique : @statjunior", 
       y = "Part de la population (%)", x = "Année", color=NULL) +
  theme_grey()+
  theme(legend.position="bottom",
        plot.title = element_text(color = "#333333", size = 18, face = "bold"),
        plot.subtitle = element_text(color = "#333333", size = 14, face = "italic"),
        legend.title = element_text(size=12), 
        legend.text = element_text(size=14)
  ) 
print(plot_tx_complet_age)
```


### Taux d'emploi à temps complet par sexe 

```{r, fig.dim = c(14, 9)}
plot_tx_complet_sexe <-  ggplot(data=tx_complet_sexe, aes(x=DATE, y= OBS_VALUE)) +
  geom_line(aes(y = OBS_VALUE, color = sexe), size =1.1)+
  labs(title = "Taux d'emploi à temps complet par sexe", 
       subtitle = "Lecture : Au 1er trimestre 2023, le taux d'emploi à temps complet des femmes est de X %.  \nChamp : France hors Mayotte \nSource : Insee - Enquête Emploi (Dernier point : 1er trimestre 2023) \nGraphique : @statjunior", 
       y = "Part de la population (%)", x = "Année", color=NULL) +
  theme_grey()+
  scale_y_continuous(breaks=seq(40,70,5))+
  theme(legend.position="bottom",
        plot.title = element_text(color = "#333333", size = 18, face = "bold"),
        plot.subtitle = element_text(color = "#333333", size = 14, face = "italic"),
        legend.title = element_text(size=12), 
        legend.text = element_text(size=14)
  )  
plot_tx_complet_sexe
```


## Taux d'emploi à temps partiel
### Taux d'emploi à temps partiel par âge

```{r, fig.dim = c(14, 9)}
tx_partiel <- filter(emploi_bit, TITLE_FR1 == "Taux d'emploi à temps partiel")
tx_partiel_sexe <- filter(tx_partiel, age =="15 à 64 ans" & (sexe == "Hommes" |sexe == "Femmes"))
tx_partiel_age <- filter(tx_partiel, sexe == "Ensemble") |>
  filter(age == "15 à 24 ans" | age =="15 à 64 ans" |age =="25 à 49 ans" |age =="50 à 64 ans")

plot_tx_partiel_age <-  ggplot(data=tx_partiel_age, aes(x=DATE, y= OBS_VALUE)) +
  geom_line(aes(y = OBS_VALUE, color = age), size =1.1)+
  labs(title = "Taux d'emploi à temps partiel par tranche d'âge", 
       subtitle = "Lecture : Au 1er trimestre 2023, le taux d'emploi à temps partiel des 15 - 64 ans est de X %.  \nChamp : France hors Mayotte \nSource : Insee - Enquête Emploi (Dernier point : 1er trimestre 2023) \nGraphique : @statjunior", 
       y = "Part de la population (%)", x = "Année", color=NULL) +
  theme_grey()+
  theme(legend.position="bottom",
        plot.title = element_text(color = "#333333", size = 18, face = "bold"),
        plot.subtitle = element_text(color = "#333333", size = 14, face = "italic"),
        legend.title = element_text(size=12), 
        legend.text = element_text(size=14)
  ) 
print(plot_tx_partiel_age)
```


### Taux d'emploi à temps partiel par sexe 

```{r,fig.dim = c(14, 9)}
plot_tx_partiel_sexe <-  ggplot(data=tx_partiel_sexe, aes(x=DATE, y= OBS_VALUE)) +
  geom_line(aes(y = OBS_VALUE, color = sexe), size =1.1)+
  labs(title = "Taux d'emploi à temps partiel par sexe", 
       subtitle = "Lecture : Au 1er trimestre 2023, le taux d'emploi à temps partiel des femmes est de X %.  \nChamp : France hors Mayotte \nSource : Insee - Enquête Emploi (Dernier point : 1er trimestre 2023) \nGraphique : @statjunior", 
       y = "Part de la population (%)", x = "Année", color=NULL) +
  theme_grey()+
  theme(legend.position="bottom",
        plot.title = element_text(color = "#333333", size = 18, face = "bold"),
        plot.subtitle = element_text(color = "#333333", size = 14, face = "italic"),
        legend.title = element_text(size=12), 
        legend.text = element_text(size=14)
  )  
print(plot_tx_partiel_sexe)
```

## Taux d'emploi en Equivalent Temps Plein (EQTP)
### Taux d'emploi en EQTP par âge
```{r,fig.dim = c(14, 9)}
tx_emploi_eqtp <- filter(emploi_bit,  TITLE_FR1 == "Taux d'emploi en EQTP")
tx_emploi_eqtp_sexe <- filter(tx_emploi_eqtp, age =="15 à 64 ans" & (sexe == "Hommes" |sexe == "Femmes"))
tx_emploi_eqtp_age <- filter(tx_emploi_eqtp, sexe == "Ensemble") |>
  filter(age == "15 à 24 ans" | age =="15 à 64 ans" |age =="25 à 49 ans" |age =="50 à 64 ans")

plot_tx_emploi_eqtp_age <-  ggplot(data=tx_emploi_eqtp_age, aes(x=DATE, y= OBS_VALUE)) +
  geom_line(aes(y = OBS_VALUE, color = age), size =1.1)+
  labs(title = "Taux d'emploi en équivalent temps plein (EQTP) par tranche d'âge", 
       subtitle = "Lecture : Au 1er trimestre 2023, le taux d'emploi en EQTP des 15 - 64 ans est de 64 %.  \nChamp : France hors Mayotte \nSource : Insee - Enquête Emploi (Dernier point : 1er trimestre 2023) \nGraphique : @statjunior", 
       y = "Part de la population (%)", x = "Année", color=NULL) +
  theme_grey()+
  theme(legend.position="bottom",
        plot.title = element_text(color = "#333333", size = 18, face = "bold"),
        plot.subtitle = element_text(color = "#333333", size = 14, face = "italic"),
        legend.title = element_text(size=12), 
        legend.text = element_text(size=14)
  ) 
print(plot_tx_emploi_eqtp_age)
```


### Taux d'emploi en EQTP par sexe 
```{r,fig.dim = c(14, 9)}
plot_tx_emploi_eqtp_sexe <-  ggplot(data=tx_emploi_eqtp_sexe, aes(x=DATE, y= OBS_VALUE)) +
  geom_line(aes(y = OBS_VALUE, color = sexe), size =1.1)+
  labs(title = "Taux d'emploi en équivalent temps plein (EQTP) par sexe", 
       subtitle = "Lecture : Au 1er trimestre 2023, le taux d'emploi en EQTP des femmes est de X %.  \nChamp : France hors Mayotte \nSource : Insee - Enquête Emploi (Dernier point : 1er trimestre 2023) \nGraphique : @statjunior", 
       y = "Part de la population (%)", x = "Année", color=NULL) +
  theme_grey()+
  theme(legend.position="bottom",
        plot.title = element_text(color = "#333333", size = 18, face = "bold"),
        plot.subtitle = element_text(color = "#333333", size = 14, face = "italic"),
        legend.title = element_text(size=12), 
        legend.text = element_text(size=14)
  )  
print(plot_tx_emploi_eqtp_sexe)

```

## Contribution du Sous-emploi au taux d'emploi total 

```{r,fig.dim = c(14, 9)}
tx_ss_emploi <- filter(emploi_bit,  TITLE_FR1 == "Taux de sous-emploi")

tx_ss_emploi <-  ggplot(data=tx_ss_emploi, aes(x=DATE, y= OBS_VALUE)) +
  geom_line(aes(y = OBS_VALUE, color = TITLE_FR1), size =1.1)+
  labs(title = "Contribution du sous-emploi parmi le taux d'emploi", 
       subtitle = "Lecture : Au 1er trimestre 2023, la contribution du sous-emploi au taux d'emploi d'ensemble est de X % .  \nChamp : France hors Mayotte \nSource : Insee - Enquête Emploi (Dernier point : 1er trimestre 2023) \nGraphique : @statjunior", 
       y = "Contribution au taux d'emploi d'ensemble (points de pourcentage)", x = "Année", color=NULL) +
  theme_grey()+
  theme(legend.position="bottom",
        axis.text=element_text(size=11),
        plot.title = element_text(color = "#333333", size = 18, face = "bold"),
        plot.subtitle = element_text(color = "#333333", size = 14, face = "italic"),
        legend.title = element_text(size=12), 
        legend.text = element_text(size=14)
  ) 
print(tx_ss_emploi)
```



## Taux d'emploi en CDD ou en intérim 

```{r,fig.dim = c(14, 9)}
tx_cdi_cdd <- filter(emploi_bit,  TITLE_FR1 == "Taux d'emploi en CDD ou intérim")

plot_tx_cdi_cdd <-  ggplot(data=tx_cdi_cdd, aes(x=DATE, y= OBS_VALUE)) +
  geom_line(aes(y = OBS_VALUE, color = TITLE_FR1), size =1.1)+
  labs(title = "Taux d'emploi en contrat à durée déterminée (CDD) ou intérim au sens du BIT", 
       subtitle = "Lecture : Au 1er trimestre 2023, les emplois en CDD ou intérim représentent X points du taux d'emploi d'ensemble.  \nChamp : France hors Mayotte \nSource : Insee - Enquête Emploi (Dernier point : 1er trimestre 2023) \nGraphique : @statjunior", 
       y = "Contribution au taux d'emploi d'ensemble (points de pourcentage)", x = "Année", color=NULL) +
  theme_grey()+
  theme(legend.position="bottom",
        axis.text=element_text(size=11),
        plot.title = element_text(color = "#333333", size = 18, face = "bold"),
        plot.subtitle = element_text(color = "#333333", size = 14, face = "italic"),
        legend.title = element_text(size=12), 
        legend.text = element_text(size=14)
  ) 
print(plot_tx_cdi_cdd)
```



## Nombre moyen d'heures travaillées hebdomadaire
```{r,fig.dim = c(14, 9)}
nb_heures <- get_insee_idbank('010752066')

plot_nb_heures <-  ggplot(data=nb_heures, aes(x=DATE, y= OBS_VALUE)) +
  geom_line(aes(y = OBS_VALUE), color = "orange", size =1.1)+
  labs(title = "Nombre moyen d’heures travaillées par semaine et par emploi", 
       subtitle = "Lecture : Au 1er trimestre 2023, la durée moyenne hebdomadaire de travail est de X heures par emploi. \nChamp : France hors Mayotte \nSource : Insee - Enquête Emploi  (Dernier point : 1er trimestre 2023) \nGraphique : @statjunior", 
       y = "Nombre d'heures hebdomadaires moyen", x = "Année", color=NULL) +
  theme_grey()+
  theme(legend.position="bottom",
        axis.text=element_text(size=11),
        plot.title = element_text(color = "#333333", size = 18, face = "bold"),
        plot.subtitle = element_text(color = "#333333", size = 14, face = "italic"),
        legend.title = element_text(size=12), 
        legend.text = element_text(size=14)
  ) 
print(plot_nb_heures)

```
