---
title: "Inflation : indice des prix à la consommation de l'Insee"
author: "@statjunior"
date: "`r format(Sys.time(), '%B %d, %Y')`"
output: 
  html_document:
    code_folding: hide
    fig.retina: 0.5
    toc: true # table of content true
    toc_depth: 3  # upto three depths of headings (specified by #, ## and ###)
    number_sections: true  ## if you want number sections at each table header
    theme: flatly  # many options for theme, this one is my favorite.
    highlight: tango  # specifies the syntax highlighting style
---
```{r setup, include=FALSE}
knitr::opts_chunk$set(echo = FALSE)
knitr::opts_chunk$set(warning = FALSE)
knitr::opts_chunk$set(message = FALSE)
list(rm=ls())
library(insee)
library(plyr)
library(dplyr)
library(ggplot2)
library(readxl) 
library(writexl)
library(tsibble)
library(tibble)
library(janitor)
library(tsbox)
library(knitr)
library(tempdisagg)
library(labelled)
library(stringr)
library(Hmisc)
library(lubridate)
library(conflicted)
library(base)
library(tidyr)
library(cowplot)
conflict_prefer("rename", "dplyr")
conflict_prefer("filter", "dplyr")
conflict_prefer("mutate", "dplyr")
conflict_prefer("arrange", "dplyr")
conflict_prefer("replace", "dplyr")
conflict_prefer("lag", "dplyr")
conflict_prefer("summarise", "dplyr")
conflict_prefer("relocate", "dplyr")
conflict_prefer("select", "dplyr")

#0) Paramètre à fixer 

setwd <- setwd("C:/Users/gasto/Documents/GitHub/Statjunior/Inflation")
getwd()
```

# Présentation

Ce rapport **Rmarkdwon** sur l'inflation synthétise les publications de l'Indice des Prix à la Consommation de l'Insee. 

Le rapport présente les graphiques en glissement annuel (inflation au sens classique) et en niveau afin de voir la dynamique mensuelle des prix (accélération ou décélération). 

Plusieurs type de biens à la consommation sont détaillés dans le contexte de l'inflation actuelle : la consommation alimentaire et la consommation énergétique. 

```{r, echo=FALSE, message=FALSE, results='hide'}
##Date de la base 100 
date_base100 <- '2021-06-01'
date_base100_bis <- '2018-12-01'
scale_ipc1_base100 <- function(x, na.rm = FALSE) x/x[analyse_ipc1[,1] == date_base100]*100
scale_ipc2_base100 <- function(x, na.rm = FALSE) x/x[analyse_ipc2[,1] == date_base100]*100
scale_ipc2_bis_base100 <- function(x, na.rm = FALSE) x/x[analyse_ipc2_bis[,1] == date_base100_bis]*100
scale_ipc3_base100 <- function(x, na.rm = FALSE) x/x[analyse_ipc3[,1] == date_base100]*100
scale_ipc4_base100 <- function(x, na.rm = FALSE) x/x[analyse_ipc4[,1] == date_base100]*100



list_dataset <- get_dataset_list()

list_idbank_ipc2 = 
  get_idbank_list("IPC-2015") %>% 
  filter(NATURE == "INDICE") %>% #indice
  filter(MENAGES_IPC == "ENSEMBLE") %>%  #ensemble
  filter(REF_AREA == "FE") %>% #france entiere
  filter(FREQ_label_fr == "Mensuelle")  %>%  #mensuelle
  filter(PRIX_CONSO_label_fr !="Ensemble, y compris loyers fictifs") 

list_idbank_ipc3 = 
  get_idbank_list("IPC-2015") %>% 
  filter(NATURE == "INDICE") %>% #indice
  filter(MENAGES_IPC == "ENSEMBLE") %>%
  mutate(code_coicop = substr(COICOP2016_label_fr, 1, 2)) %>%  #ensemble
  filter(REF_AREA == "FE") %>% #france entiere
  filter(FREQ_label_fr == "Mensuelle")  %>% 
  filter(code_coicop == "01")

list_idbank_ipc4 = 
  get_idbank_list("IPC-2015") %>% 
  filter(NATURE == "INDICE") %>% #indice
  filter(MENAGES_IPC == "ENSEMBLE") %>%
  mutate(code_coicop = substr(COICOP2016_label_fr, 1, 2)) %>%  #ensemble
  filter(REF_AREA == "FE") %>% #france entiere
  filter(FREQ_label_fr == "Mensuelle")  %>% 
  filter(code_coicop == "04")


list_idbank_pond_ipc= 
  get_idbank_list("IPC-2015") %>% 
  filter(NATURE == "POND") %>% 
  filter(PRIX_CONSO_label_fr !="Ensemble, y compris loyers fictifs" & PRIX_CONSO_label_fr !="Sans objet")


idbank_ipc2 = list_idbank_ipc2 %>% pull(idbank)
idbank_ipc3 = list_idbank_ipc3 %>% pull(idbank)
idbank_ipc4 = list_idbank_ipc4 %>% pull(idbank)
idbank_pond_ipc = list_idbank_pond_ipc %>% pull(idbank)


data_ipc2 = 
  get_insee_idbank(idbank_ipc2) %>% 
  split_title()

data_ipc3 = 
  get_insee_idbank(idbank_ipc3) %>% 
  split_title()

data_ipc4 = 
  get_insee_idbank(idbank_ipc4) %>% 
  split_title()

data_pond_ipc = 
  get_insee_idbank(idbank_pond_ipc) %>% 
  split_title()

isj <- get_insee_idbank('001768593')  
isj <- isj |>
  select(DATE, OBS_VALUE) %>% 
  rename("gliss_annuel_isj" = "OBS_VALUE")
```


```{r, echo=FALSE, message=FALSE, results='hide'}
analyse_ipc2 <- filter(data_ipc2, DATE >= as.Date(date_base100)) %>% 
  filter(TITLE_FR5 == "Services" |
  TITLE_FR5 == "Tabac" |
  TITLE_FR5 == "Alimentation" |
  TITLE_FR5 == "Énergie" |
  TITLE_FR5 == 'Produits manufacturés'|
  TITLE_FR5 == 'Ensemble') %>% 
  filter(TITLE_FR1 == "Indice des prix à la consommation") %>% 
  select(DATE, OBS_VALUE, TITLE_FR5) 

analyse_ipc2 <- pivot_wider(analyse_ipc2, names_from = TITLE_FR5, values_from = OBS_VALUE) %>% 
  arrange(DATE)
analyse_ipc2 <- mutate_at(analyse_ipc2, vars(-1), scale_ipc2_base100) 

analyse_ipc2 <- pivot_longer(analyse_ipc2, cols=c(-1), names_to = "Composante", values_to = "value")
analyse_ipc2 <- analyse_ipc2 |>
  group_by(Composante) |>
  arrange(DATE) |>
  mutate(gliss_annuel = (value/lag(value, 12)-1)*100) |>
  mutate(gliss_mensuel =(value/lag(value, 1)-1)*100) |>
  mutate(gliss_mensuel = round(gliss_mensuel, 2))
```


```{r}
###Pondérations et glissement annuel par composante
analyse_pond <- filter(data_pond_ipc, DATE >=as.Date('2015-01-01')) |>
  filter(TITLE_FR5 == "Services" | 
           TITLE_FR5 == "Tabac" | 
           TITLE_FR5 == "Alimentation" | 
           TITLE_FR5 == "Énergie" | 
           TITLE_FR5 == 'Produits manufacturés'| 
           TITLE_FR5 == 'Ensemble') %>% 
  filter(TITLE_FR1 =="Pondérations de l'indice des prix à la consommation") %>% 
  filter(TITLE_FR4 == "France") %>% 
  select(DATE, OBS_VALUE, TITLE_FR5) %>% 
  rename(c("Composante"="TITLE_FR5", "pond"="OBS_VALUE")) %>% 
  mutate(pond=pond/10000) %>% 
  mutate(DATE2 = substr(DATE, 1, 4)) %>% 
  select(-DATE)


analyse_ipc2_bis <- filter(data_ipc2, DATE >= as.Date(date_base100_bis)) %>% 
  filter(TITLE_FR5 == "Services" |
           TITLE_FR5 == "Tabac" |
           TITLE_FR5 == "Alimentation" |
           TITLE_FR5 == "Énergie" |
           TITLE_FR5 == 'Produits manufacturés'|
           TITLE_FR5 == 'Ensemble') %>% 
  filter(TITLE_FR1 == "Indice des prix à la consommation") %>% 
  select(DATE, OBS_VALUE, TITLE_FR5) 

analyse_ipc2_bis <- pivot_wider(analyse_ipc2_bis, names_from = TITLE_FR5, values_from = OBS_VALUE) %>% 
  arrange(DATE)
analyse_ipc2_bis  <- mutate_at(analyse_ipc2_bis , vars(-1), scale_ipc2_bis_base100) 

analyse_ipc2_bis  <- pivot_longer(analyse_ipc2_bis , cols=c(-1), names_to = "Composante", values_to = "value")
analyse_ipc2_bis  <- analyse_ipc2_bis  |>
  group_by(Composante) |>
  arrange(DATE) |>
  mutate(gliss_annuel = value/lag(value, 12)-1) |>
  mutate(gliss_mensuel =value/lag(value, 1)-1)

analyse_pond2_bis  <- filter (analyse_ipc2_bis , !is.na(gliss_annuel)) |>
  select(DATE, Composante, gliss_annuel) %>% 
  mutate(DATE2 = substr(DATE, 1, 4)) 

gliss_composante_ipc <- left_join(analyse_pond2_bis , analyse_pond, by = c("DATE2", "Composante"))
gliss_composante_ipc <- left_join(gliss_composante_ipc,isj, by = c("DATE"))
gliss_composante_ipc <- mutate(gliss_composante_ipc, contrib_gliss_ipc = gliss_annuel*pond) |>
  filter(!is.na(pond)) |>
  group_by(DATE) %>% 
  mutate(contrib_gliss_ipc= contrib_gliss_ipc*100) %>% 
  mutate(gliss_ipc = sum(contrib_gliss_ipc)) %>% 
  mutate(DATE = as.Date(DATE)) %>% 
  mutate(contrib_max = contrib_gliss_ipc) %>% 
  mutate(contrib_max = ifelse(DATE !=max(gliss_composante_ipc$DATE), NA, contrib_max)) %>% 
  select(DATE, Composante, contrib_gliss_ipc, gliss_ipc, contrib_max, gliss_annuel_isj)

gliss_composante_ipc$Composante<- as.factor(gliss_composante_ipc$Composante)
```

# Inflation par composante (contribution au glissement annuel) et inflation sous-jacente
```{r,fig.dim = c(14, 9)}
####Contribution à l'inflation par composante (en glissement annuel)
plot_contrib_ipc <-  ggplot(data=gliss_composante_ipc , aes(x=DATE, y= contrib_gliss_ipc, fill = forcats::fct_rev(Composante))) +
  geom_col()+
  geom_line(aes(y = gliss_ipc, color =  "IPC")) + geom_point(aes(y = gliss_ipc, color =  "IPC")) +
  geom_line(aes(y = gliss_annuel_isj, color = "Indice sous-jacent"), type = "twodashed") +
  labs(title = "Contribution des postes de consommation au glissement annuel de l'IPC", 
       subtitle = "Lecture : Au mois de juillet 2023, l'alimentation contribue pour 2 points au glissement annuel de l'inflation (+4,3 %)  \nSource : Insee \nCalculs et graphiques : @statjunior", 
       y = "Pourcentage d'inflation (%)", x = "Mois", fill='Composante') +
  #scale_color_manual(values = c("#333333"))
  theme_ipsum( plot_margin = margin(0, 0, 0, 0),
               plot_title_size = 18,
               #subtitle_size = 9.5,
               base_size = 12,
               axis_title_size = 12,
               axis_text_size = 12,
               base_family = "Helvetica")  +
  theme(
        legend.position="bottom",
        plot.title.position ="plot",
        legend.title = element_text(size=9), 
        legend.text = element_text(size=12),
        plot.title = element_text(color = "#333333", size = 18, face = "bold"),
        plot.subtitle = element_text(color = "#333333", face = "italic"),
        axis.title.x = element_text(hjust = 0.5),  # Centre le titre de l'axe x
        axis.title.y = element_text(hjust = 0.5))+
   scale_colour_manual(values = c("IPC" = "black", "Indice sous-jacent" = "red"))+
  scale_x_date(limits = as.Date(c("2019-12-01", NA))) +
  ylim(-1.5,7) +
  scale_fill_discrete(breaks=c("Alimentation","Énergie", "Produits manufacturés","Services", "Tabac"))
print(plot_contrib_ipc)

```


# Evolution des composantes de l'inflation depuis juin 2021 (début des tensions inflationnistes)
```{r,fig.dim = c(14, 9)}
#Ici on décompose l'évolution des prix par composante en base 100 en juin 2021 (début des tensions inflationnistes)
plot_ipc2 <- ggplot(data=analyse_ipc2, aes(x=DATE, y=value, fill = Composante)) +
  geom_line(aes(col = Composante), size =1.1)  +
  labs(title = "Evolution des composantes de l'inflation depuis juin 2021", 
      subtitle = "Lecture : Au mois de juillet 2023, les prix alimentaires ont augmenté de 20 % par rapport à juin 2021. \nSource : Insee (Indice des prix à la consommation) \nCalculs et graphiques : @statjunior", 
      y = "Base 100 en juin 2021", x = "Mois") +
  scale_color_manual(values = c("red", "#C77CFF", "blue", "#00BA38",  "orange",  "#D39200"))+
  geom_line(data = filter(analyse_ipc2, Composante == "Ensemble"), size = 1.5, color = "blue") +
  scale_linetype_manual(values=c("solid", "solid","twodashed","solid","solid","solid"))+
 theme_ipsum( plot_margin = margin(0, 0, 0, 0),
               plot_title_size = 18,
               #subtitle_size = 9.5,
               base_size = 12,
               axis_title_size = 12,
               axis_text_size = 12,
               base_family = "Helvetica")  +
  theme(
        legend.position="bottom",
        plot.title.position ="plot",
        legend.title = element_text(size=9), 
        legend.text = element_text(size=12),
        plot.title = element_text(color = "#333333", size = 18, face = "bold"),
        plot.subtitle = element_text(color = "#333333", face = "italic"),
        axis.title.x = element_text(hjust = 0.5),  # Centre le titre de l'axe x
        axis.title.y = element_text(hjust = 0.5))
print(plot_ipc2)
```


```{r, echo=FALSE, message=FALSE, results='hide'}
###Analyse des prix alimentaires 
analyse_ipc3 <- filter(data_ipc3, DATE >= as.Date(date_base100)) %>% 
  select(DATE, OBS_VALUE, TITLE_FR6, TITLE_FR5) 
analyse_ipc3$TITLE_FR5 <-gsub("Nomenclature Coicop :", "", analyse_ipc3$TITLE_FR5)
analyse_ipc3$TITLE_FR5 <- gsub("^\\s+|\\s+$", "", analyse_ipc3$TITLE_FR5) 
analyse_ipc3$TITLE_FR6 <- gsub("Produits alimentaires n.c.a.", "Produits alimentaires non classés ailleurs", analyse_ipc3$TITLE_FR6) 
analyse_ipc3$alim_restriction <- substr(analyse_ipc3$TITLE_FR5, 1, 6) 
analyse_ipc3 <- mutate(analyse_ipc3, verif = ifelse(TITLE_FR5 == alim_restriction,1,0)) |>
  filter(verif == 1) |>
  select(-TITLE_FR5, -verif, -alim_restriction)

analyse_ipc3 <- pivot_wider(analyse_ipc3, names_from = TITLE_FR6, values_from = OBS_VALUE) %>% 
  arrange(DATE)
analyse_ipc3 <- mutate_at(analyse_ipc3, vars(-1), scale_ipc3_base100) 

analyse_ipc3 <- pivot_longer(analyse_ipc3, cols=c(-1), names_to = "Composante", values_to = "value")
analyse_ipc3%>% 
  # transform to date format with lubridate
  mutate(DATE = ymd(DATE))
analyse_ipc3 <- analyse_ipc3 |>
  group_by(Composante) |>
  arrange(DATE) |>
  mutate(gliss_annuel = value/lag(value, 12)-1) |>
  mutate(gliss_mensuel = value/lag(value, 1)-1) |>
  mutate(value_max_date = ifelse(DATE == max(DATE) | DATE ==max(analyse_ipc3$DATE[analyse_ipc3$DATE!=max(analyse_ipc3$DATE)]), value, NA_real_)) 

prepare_plot_ipc3 <- filter(analyse_ipc3, !is.na(value_max_date)) |>
  mutate(gliss_annuel = gliss_annuel*100) |>
  mutate(gliss_mensuel = gliss_mensuel*100)
```

# Prix à la consommation alimentaire
## Evolution des différents prix alimentaires depuis juin 2021
```{r,fig.dim = c(14, 9)}
####Evolution des prix alimentaires
plot_niveau_ipc3 <- ggplot(data = analyse_ipc3,
                          aes(x=DATE, y=value, fill = Composante)) +
  geom_line(aes(col = Composante)) + geom_point(aes(col = Composante)) +
  labs(title = "Evolution des composantes de l'inflation depuis juin 2021", 
       subtitle = "Lecture : Au mois de mars 2023, les prix alimentaires et boissons non alcoolisées augmentent de X % par rapport à juin 2021. \nSource : Insee (Indice des prix à la consommation) \nCalculs et graphiques : @statjunior", 
       y = "Base 100 en juin 2021", x = "Mois") +
  #scale_color_manual(values = c("purple","#CC0000", "#333333", "blue", "#006000", "brown"))+
  geom_line(data = filter(analyse_ipc3, Composante == "Ensemble"), size = 1.5) +
  scale_linetype_manual(values=c("solid", "solid","twodashed","solid","solid","solid"))+
  theme_grey()+
  theme(legend.position="bottom",
        legend.text = element_text(size=7),legend.title = element_text(size=8), 
        plot.title = element_text(color = "#333333", size = 16, face = "bold"),
        plot.subtitle = element_text(color = "#333333", face = "italic")
  )
print(plot_niveau_ipc3)
```

## Variation mensuelle des différents prix alimentaires
```{r,fig.dim = c(14, 9)}
#Evolution des prix alimentaires
plot_ipc3_mensuel <-ggplot(data = prepare_plot_ipc3,
                    aes(x = gliss_mensuel,
                    y = reorder(Composante,gliss_mensuel), 
                    fill =  as.character(DATE))) + 
                    #fill=factor(ifelse(Composante=="Produits alimentaires et boissons non alcoolisées","Highlighted","Normal")))) +
  geom_col( position = "dodge2") +
  labs(title = "Evolution mensuelle des prix alimentaires en avril 2023", 
       subtitle = "Lecture : Au mois d'avril 2023, les prix des légumes ont reculé de 3,1 % \npar rapport à mars 2023. \nSource : Insee (Indice des prix à la consommation) \nCalculs et graphique : @statjunior", 
       y = "Type de produit alimentaire", x = "Pourcentage (%)") +
  #scale_fill_manual(name = "Composante", values=c("red","grey50")) +
  theme_grey()+
  theme(legend.position="bottom",
        legend.title = element_text(size=9), 
        legend.text = element_text(size=12),
        axis.text=element_text(size=12), 
        plot.title = element_text(color = "#333333", size = 18, face = "bold"),
        plot.subtitle = element_text(color = "#333333", size = 14, face = "italic")
  )
print(plot_ipc3_mensuel)
```

## Glissement annuel des différents prix alimentaires
```{r,fig.dim = c(14, 9)}
###Prix alimentaires en évolution annuelle
plot_ipc3_annuel <-ggplot(data = prepare_plot_ipc3,
                           aes(x = gliss_annuel,
                               y = reorder(Composante,gliss_mensuel), 
                               fill =  as.character(DATE)))+
  geom_col( position = "dodge2") +
  labs(title = "Glissement annuel des prix alimentaires en avril 2023", 
       subtitle = "Lecture : Au mois d'avril 2023, les prix des produits alimentaires et boissons non alcoolisées ont augmenté de X % par rapport à avril 2022. \nSource : Insee (Indice des prix à la consommation) \nCalculs et graphiques : @statjunior", 
       y = "Type de produit alimentaire", x = "Pourcentage (%)") +
  scale_fill_manual(name = "Composante", values=c("red","grey50")) +
  theme_grey()+
  theme(legend.position="bottom",
        legend.title = element_text(size=9), 
        legend.text = element_text(size=7),
        plot.title = element_text(color = "#333333", size = 14, face = "bold"),
        plot.subtitle = element_text(color = "#333333", face = "italic")
  )
print(plot_ipc3_annuel)
```

# Prix à la consommation d'énergie
```{r, echo=FALSE, message=FALSE, results='hide'}
###Logement, eau, electricite, gaz et autres combustibles
analyse_ipc4 <- filter(data_ipc4, DATE >= as.Date(date_base100)) %>% 
  select(DATE, OBS_VALUE, TITLE_FR6, TITLE_FR5) 
analyse_ipc4$TITLE_FR5 <-gsub("Nomenclature Coicop :", "", analyse_ipc4$TITLE_FR5)
analyse_ipc4$TITLE_FR5 <- gsub("^\\s+|\\s+$", "", analyse_ipc4$TITLE_FR5) 
analyse_ipc4$alim_restriction <- substr(analyse_ipc4$TITLE_FR5, 1, 6) 
analyse_ipc4 <- mutate(analyse_ipc4, verif = ifelse(TITLE_FR5 == alim_restriction,1,0)) |>
  filter(verif == 1) |>
  select(-TITLE_FR5, -verif, -alim_restriction) |>
  filter(TITLE_FR6 == "Électricité" | TITLE_FR6 =="Gaz" | TITLE_FR6 =="Combustibles liquides"| TITLE_FR6 =="Combustibles solides" | TITLE_FR6 =="Énergie thermique")

analyse_ipc4 <- pivot_wider(analyse_ipc4, names_from = TITLE_FR6, values_from = OBS_VALUE) %>% 
  arrange(DATE)
analyse_ipc4 <- mutate_at(analyse_ipc4, vars(-1), scale_ipc4_base100) 

analyse_ipc4 <- pivot_longer(analyse_ipc4, cols=c(-1), names_to = "Composante", values_to = "value")
analyse_ipc4%>% 
  # transform to date format with lubridate
  mutate(DATE = ymd(DATE))
analyse_ipc4 <- analyse_ipc4 |>
  group_by(Composante) |>
  arrange(DATE) |>
  mutate(gliss_annuel = value/lag(value, 12)-1) |>
  mutate(gliss_mensuel = value/lag(value, 1)-1) |>
  mutate(value_max_date = ifelse(DATE == max(DATE), value, NA_real_)) 

prepare_plot_ipc4 <- filter(analyse_ipc4, !is.na(value_max_date)) |>
  mutate(gliss_annuel = gliss_annuel*100) |>
  mutate(gliss_mensuel = gliss_mensuel*100)
```


```{r,fig.dim = c(14, 9)}
plot_ipc4_annuel <-ggplot(data = prepare_plot_ipc4,
                          aes(x = gliss_annuel,
                              y = reorder(Composante,gliss_annuel))) +
  geom_col() +
  labs(title = "Glissement annuel des prix énergétiques en avril 2023", 
       subtitle = "Lecture : Au mois d'avril 2023, les prix de l'électricité ont augmenté de X % par rapport à avril 2022. \nSource : Insee (Indice des prix à la consommation) \nCalculs et graphiques : @statjunior", 
       y = "Type de produit énergétique", x = "Pourcentage (%)") +
  scale_fill_manual(name = "Composante", values=c("red","grey50")) +
  theme_grey()+
  theme(legend.position="bottom",
        legend.title = element_text(size=9), 
        legend.text = element_text(size=7),
        plot.title = element_text(color = "#333333", size = 14, face = "bold"),
        plot.subtitle = element_text(color = "#333333", face = "italic")
  )
print(plot_ipc4_annuel)
```


